【裁判字號】    98,訴,99
【裁判日期】    990625
【裁判案由】    強盜等
【裁判全文】
臺灣新竹地方法院刑事判決               97年度訴字第856號
公  訴  人  臺灣新竹地方法院檢察署檢察官
被      告  林秀綢
            林月鳳
            王有恆
共      同
選任辯護人  魏君婷律師
被      告  丁○○
選任辯護人  羅秉成律師
            曾能煜律師
            黃振洋律師
被      告  陳韋廷
選任辯護人  羅秉成律師
            曾能煜律師
被      告  陳清榮
選任辯護人  羅秉成律師
上列被告等因妨害自由等案件，經檢察官提起公訴（96年度偵字
第4752號、97年度偵字第3424號），及追加起訴（97年度偵字第
5223號），本院判決如下：
    主  文
林秀綢共同以強暴、脅迫使人行無義務之事及妨害人行使權利，
處有期徒刑壹年，減為有期徒刑陸月；又證人，於執行審判職務
之公署審判及於檢察官偵查時，於案情有重要關係之事項，供前
具結，而為虛偽陳述，處有期徒刑捌月，減為有期徒刑肆月；又
共同以強暴妨害人行使權利，處有期徒刑壹年肆月，減為有期徒
刑捌月；又共同意圖為自己不法之所有，以恐嚇使人將本人之物
交付，處有期徒刑壹年陸月，扣案之臺灣基隆地方法院檢察署九
十三年度偵字第四五二四號不起訴處分書、臺灣桃園地方法院九
十年度易字第二一三一號判決書各壹份、空白和解書張，均沒
收；又共同以強暴妨害人行使權利，處有期徒刑壹年貳月，扣案
之臺灣基隆地方法院檢察署九十三年度偵字第四五二四號不起訴
處分書、臺灣桃園地方法院九十年度易字第二一三一號判決書各
壹份、空白和解書張、珍珠項鍊壹條（含黑色海棉），均沒收
。應執行有期徒刑年拾月，扣案之臺灣基隆地方法院檢察署九
十三年度偵字第四五二四號不起訴處分書、臺灣桃園地方法院九
十年度易字第二一三一號判決書各壹份、空白和解書張、珍珠
項鍊壹條（含黑色海棉），均沒收。
林月鳳共同意圖為自己不法之所有，以恐嚇使人將本人之物交付
，處有期徒刑壹年貳月，扣案之臺灣基隆地方法院檢察署九十三
年度偵字第四五二四號不起訴處分書、臺灣桃園地方法院九十年
度易字第二一三一號判決書各壹份、空白和解書張，均沒收；
又共同以強暴妨害人行使權利，處有期徒刑拾月，扣案之臺灣基
隆地方法院檢察署九十三年度偵字第四五二四號不起訴處分書、
臺灣桃園地方法院九十年度易字第二一三一號判決書各壹份、空
白和解書張、珍珠項鍊壹條（含黑色海棉），均沒收。應執行
有期徒刑壹年拾月，扣案之臺灣基隆地方法院檢察署九十三年度
偵字第四五二四號不起訴處分書、臺灣桃園地方法院九十年度易
字第二一三一號判決書各壹份、空白和解書張、珍珠項鍊壹條
（含黑色海棉），均沒收。
王有恆共同意圖為自己不法之所有，以恐嚇使人將本人之物交付
，未遂，處有期徒刑壹年貳月；又證人，於檢察官偵查時，於案
情有重要關係之事項，供前具結，而為虛偽陳述，處有期徒刑伍
月。應執行有期徒刑壹年伍月。
丁○○共同以強暴、脅迫使人行無義務之事及妨害人行使權利，
處有期徒刑壹年，減為有期徒刑陸月；又證人，於執行審判職務
之公署審判時，於案情有重要關係之事項，供前具結，而為虛偽
陳述，處有期徒刑陸月，減為有期徒刑月；又共同以強暴妨害
人行使權利，處有期徒刑壹年肆月，減為有期徒刑捌月。應執行
有期徒刑壹年貳月。
陳韋廷共同意圖為自己不法之所有，以恐嚇使人將本人之物交付
，未遂，處有期徒刑壹年貳月；又證人，於檢察官偵查時，於案
情有重要關係之事項，供前具結，而為虛偽陳述，處有期徒刑伍
月。應執行有期徒刑壹年伍月。
林秀綢被訴對張淑英、林秀語、丙○○、壬○○強盜部分均無罪
。
丁○○被訴對丙○○強盜部分無罪。
陳清榮公訴不受理。
    事  實
一、陳清榮（已死亡，所涉強盜部分，另為公訴不受理，詳述如
    下）與丁○○係夫妻，陳韋廷為陳清榮、丁○○之子，林秀
    綢、林月鳳均為陳清榮雇用之員工，王有恆則為陳清榮朋友
    之子。緣陳清榮係在各地傳統市場擺設流動性攤位販賣飾品
    為業，且以每件飾品以標價1 折為售價之手法，吸引不特定
    人前往選購，其擺攤時，並由丁○○、林秀綢或林月鳳負責
    在攤位上佯裝顧客，伺機介紹攤位上之飾品帶動買氣，而陳
    清榮因認傳統市場購物人潮眾多，且多為居住在市場附近之
    在地民眾，如公開指稱其攤位上之顧客竊盜，顧客為保顏面
    ，多願應其索求付錢了事，竟為取得非法利益，夥同丁○○
    、林秀綢、林月鳳、陳韋廷或王有恆，以誣指或栽贓竊盜之
    手法，分別為下列行為：
(一)、陳清榮、林秀綢、丁○○於民國90年7 月20日9 時許，至桃
    園縣大溪鎮三元市場擺設飾品攤位，由陳清榮將攤位擺設在
    桃園縣大溪鎮○○○街2 巷4 號前，吸引市場內不特定人前
    往選購，林秀綢、丁○○則在攤位上佯裝顧客選看飾品，藉
    以拉抬買氣，適在該市場附近經營便利商店之甲○○○與該
    便利商店店員庚○○一起至市場買菜，途經陳清榮擺設之攤
    位，見該攤位之生意甚佳，遂與庚○○前往選看飾品，甲○
    ○○並以每條新臺幣（下同）430 元之價格向陳清榮購買同
    款項鍊2 條，且因認所購買之項鍊包裝盒並無用處，更為避
    免其配偶呂健治知悉後叨絮反對其購買飾品，乃將包裝盒交
    還陳清榮，把項鍊放入其所著牛仔短褲左前側口袋後，繼續
    在攤位上選看飾品等候庚○○，待庚○○選看完畢，甲○○
    ○偕同庚○○離開攤位時，陳清榮、林秀綢、丁○○均明知
    甲○○○並未竊取飾品，3 人竟共同基於強制之單一犯意聯
    絡，推由陳清榮強將甲○○○拉回攤位不讓甲○○○離開，
    而以此強暴手段妨害甲○○○行使離去之權利。而陳清榮將
    甲○○○拉回攤位後，旋聲稱甲○○○竊取其攤位上之綠色
    玉質項鍊及紫色水晶項鍊各1 條（均未扣案），應另花錢購
    買該等項鍊云云，藉此吸引市場人群好奇圍觀，用此當場指
    控竊盜之手法，逼迫甲○○○應允支付其索求之款項，而甲
    ○○○聽聞陳清榮無端指控甚為生氣，認為陳清榮係故意找
    碴，立即取出其購得之項鍊2 條，表明其係購買而非竊盜，
    當場與陳清榮發生爭執，而林秀綢、丁○○則在旁圍觀，雙
    方爭執期間，在甲○○○所開設之便利商店後門擺設攤位之
    戊○○亦前來關心，而甲○○○見圍觀人群甚多，且多係其
    熟識之人，其復遭指控為竊賊而無法脫身，甚感慌張、丟臉
    ，果然因此造成其心理壓力，為求脫身找其配偶呂健治求助
    ，迫於無奈乃取出其所有之千元紙鈔1 張丟在攤位上，陳清
    榮見狀，雖尚未提及索求款項，仍任由甲○○○離去，而以
    此脅迫手段使甲○○○行無義務之事。甲○○○離去後，立
    即返家找來配偶呂健治回攤位與陳清榮再次理論，警方乃據
    報到場處理。嗣警方以甲○○○涉有竊盜罪嫌移送臺灣桃園
    地方法院檢察署，由該檢察署以90年度偵字第11931 號案件
    偵辦後，該檢察署檢察官於90年8 月17日9 時51分許，在臺
    灣桃園地方法院檢察署第一偵查庭偵查甲○○○涉嫌竊盜案
    件，傳訊林秀綢為證人時，林秀綢為掩飾其上開犯行，竟另
    行起意，單獨基於偽證之單一犯意，就案情有重要關係之「
    7 月20日有無在大溪鎮三元市場看到1 名女子偷東西」之事
    項，供前具結，虛偽證稱：我也是在那邊選項鍊，我先到她
    後到，她也在選項鍊。老闆有將項鍊放在盒內，但她1 條1
    條將它抽出來，有聽到老闆叫她不要抽出來，我才注意到她
    ，她當時站在我對面，後她趁老闆不注意，拿1 條捏在手上
    ，再放到左邊口袋，偷完1 條後，她有假裝在選購，拿1 條
    給老闆包起來，又繼續看，又以1 樣手法偷了1 條紫色的項
    鍊，偷了第2 條後不敢馬上走，過了一會才走，她走後我才
    跟老闆說她偷東西等語，足以影響偵查結果之正確性。該檢
    察署檢察官根據林秀綢所為上開證詞及調查其他相關證據後
    ，於90年8 月22日以90年度偵字第11931 號對甲○○○提起
    公訴，經臺灣桃園地方法院分以90年度易字第2131號案件審
    理，承審法官於90年11月1 日9 時45分許，在臺灣桃園地方
    法院刑事第二法庭審理甲○○○竊盜案件，再次傳訊林秀綢
    為證人時，林秀綢承前偽證之犯意，就案情有重要關係之「
    當天情形為何」之事項，供前具結，而為虛偽陳述稱：那天
    是我先在攤上，沒多久被告也來了，他把鍊子從盒子裡面抽
    出來，我有聽老闆說不要把鍊子抽出來，之後他就把鍊子放
    在口袋，當時被告距離我1 公尺在斜對面，沒有多久他另外
    選1 條綠色的鍊子給老闆算帳，之後他繼續看又抽1 條紫色
    大條的放在同樣的口袋，沒多久他不敢走，繼續在那邊看之
    後才走，他走了以後，我有跟老闆講有人拿他的項鍊等語。
    又因陳清榮於臺灣桃園地方法院審理該案期間提及案發當時
    丁○○亦在現場，承審法官乃於91年3 月21日9 時50分許，
    在臺灣桃園地方法院刑事第二法庭審理該案，另傳訊丁○○
    為證人時，丁○○復另行起意，基於偽證之犯意，就案情有
    重要關係之「當天情形」之事項，供前具結，而為虛偽陳述
    稱：當天沒有很多客人，我在攤位裡面整理東西，因有些包
    裝盒都被客人拿開，沒有裝訂好，被告以為我是客人，我看
    她這邊走一走，那邊走一走，我看到她把1 條項鍊拿在手上
    ，走在另一邊時，放在她褲子左邊的口袋，我以為她要找我
    先生算錢，但她卻走掉了，我就跟我先生說有1 個人拿項鍊
    ，我先生就追過去，一開始她不承認，之後就丟1 千元放在
    攤位上就要走了，因為她東西沒拿出來，我先生說不行，就
    把她叫回來，她就從口袋裡拿出2 條，我是只有看到她拿1
    條，竟然拿出2 條等語。
(二)、陳清榮、林秀綢、丁○○於93年12月2 日9 時40分許，至臺
    北縣金山鄉○○路上之菜市場擺設飾品攤位，由陳清榮將攤
    位擺設在桃園縣金山鄉○○路192 號前，吸引市場內不特定
    人前往選購，林秀綢、丁○○則在攤位上佯裝顧客選看首飾
    ，藉以拉抬買氣，適途經該菜市場之辛○○見陳清榮之攤位
    聚集多人，一時好奇上前觀看，發現係飾品攤位，即在攤位
    上翻找選看。嗣辛○○因未挑得中意之飾品逕自離開攤位時
    ，陳清榮、林秀綢、丁○○均明知辛○○並未竊取攤位上之
    飾品，3 人竟共同基於強制之單一犯意聯絡，推由陳清榮強
    將辛○○拉住不讓其離開，而以此強暴手段妨害辛○○行使
    離去之權利。陳清榮拉住辛○○後，旋聲稱辛○○竊取其攤
    位上之飾品藏放在口袋云云，辛○○聞言甚為疑惑，自行摸
    索其所著外套口袋後，表明口袋內未有任何飾品，陳清榮旋
    伸手進入辛○○之外套右口袋內假意翻找贓物時，趁機將項
    鍊1 條（未扣案）放入口袋後，要求辛○○將口袋全部翻出
    查看，待辛○○將所著外套右口袋拉出發現確有1 條項鍊後
    ，丁○○、林秀綢旋在旁聲稱買下來就沒事等語，欲藉此當
    場指控竊盜之手法，逼迫辛○○應允其後陳清榮索求之款項
    ，是時辛○○百口莫辯，且因市場人潮甚多，果然因此造成
    其心理壓力，為求脫身，迫於無奈，欲將其身上僅有之590
    元交予陳清榮了事，陳清榮見狀拒絕收受，反而取出包裝盒
    1 個，要求辛○○應依該包裝盒上標示之價格10倍賠償5 萬
    多元，同時取出某刑事判決書1 份（未扣案），表明如不應
    允所求，即將辛○○交付法院判刑等語，欲以此脅迫手段使
    辛○○行無義務之事，惟辛○○因認陳清榮索求金額過高予
    以拒絕，嗣經旁人報警處理，陳清榮、林秀綢、丁○○始未
    得逞。
(三)、陳清榮、陳韋廷、王有恆及不知情之林秀綢（此部分無罪，
    詳述如下），於96年5 月2 日10時50分許，至桃園縣中壢市
    興國市場擺設飾品攤位，由陳清榮將攤位擺設在桃園縣中壢
    市○○路438 號前，吸引市場內不特定人前往選購，而陳清
    榮、陳韋廷、王有恆在攤位旁看顧，林秀綢則佯裝顧客選看
    攤位上之飾品，藉以拉抬買氣，適前往該市場之壬○○見該
    攤位聚集多人，一時好奇上前觀看，發現係飾品攤位，在攤
    位上稍微翻找，即決定買完菜後再仔細選看。待壬○○再次
    返回攤位挑選飾品時，林秀綢剛好離開攤位前往距離約300
    至400 公尺之公廁如廁，而壬○○於林秀綢離開期間，未在
    攤位上挑得中意之飾品逕自離開時，陳清榮、陳韋廷及王有
    恆，均明知壬○○並未竊取攤位上之飾品，3 人竟共同基於
    強制及意圖為自己不法所有之單一犯意聯絡，推由陳清榮強
    將壬○○拉住不讓其離開，而以此強暴手段妨害壬○○行使
    離去之權利。陳清榮拉住壬○○後，旋聲稱壬○○竊取耳環
    藏放在隨身的包包內，應付錢處理云云，藉此足以加害名譽
    之事，吸引市場人群好奇圍觀，用以壓迫壬○○應允支付其
    索求之款項，而壬○○聽聞陳清榮無端指控甚為生氣，且因
    遭指控為竊賊而無法脫身，甚感慌張、丟臉，害怕其名譽掃
    地，進而心生畏懼，惟仍自認清白，而與陳清榮發生爭執，
    並提出所攜帶之包包及將拿在手上之衣服丟到攤位上交予被
    告陳清榮搜查，因陳清榮未搜出耳環，改推由陳韋廷自攤位
    上取出耳環1 副（未扣案），指稱係壬○○竊盜後趁機擺放
    回攤位上，陳清榮乃接著要求壬○○拿錢出來處理，因壬○
    ○堅持並未竊盜，與陳清榮、陳韋廷當場發生肢體衝突，陳
    清榮、陳韋廷均另行起意，基於傷害之犯意聯絡，動手毆打
    壬○○，致壬○○受有臉、頸部挫傷等傷害（陳清榮傷害部
    分，業經臺灣桃園地方法院以96年度壢簡字第1647號判決判
    處拘役20日確定），壬○○遭毆受傷後，旋即報警處理，陳
    清榮、陳韋廷及王有恆始未得逞。嗣警方以壬○○涉有竊盜
    罪嫌移送臺灣桃園地方法院檢察署，由該檢察署以96年度偵
    字第11632 號案件偵辦後，該檢察署檢察官於96年6 月4 日
    15時48分許，在臺灣桃園地方法院檢察署第二偵查庭偵查壬
    ○○涉嫌竊盜案件，傳訊陳韋廷為證人時，陳韋廷為掩飾其
    上開犯行，竟另行起意，單獨基於偽證之犯意，就案情有重
    要關係之「當天情形」及「當時壬○○是將外套放在哪裡」
    等事項，供前具結，虛偽證稱：我看到的部分是壬○○跟我
    爸在外面爭執時，壬○○把外套放在攤位上，外套拿起時我
    有看到耳環，耳環已經不在盒子裡，通常耳環都會放在盒子
    裡，在賣出的時候我們連盒子及耳環一起賣出，除非刻意拿
    出來否則不會分開。壬○○的外套跟包包是放在前方的項鍊
    區，但耳環是放在後面，項鍊跟耳環是不同區，結果被告（
    指壬○○）偷的耳環是在項鍊區找到等語，足以影響偵查結
    果之正確性。又因陳清榮於偵查期間提及案發當時王有恆亦
    在現場，該檢察署檢察官另於96年6 月21日10時26分許，在
    臺灣桃園地方法院檢察署第九偵查庭偵查該案，傳訊為證人
    時，王有恆為掩飾其上開犯行，亦另行起意，單獨基於偽證
    之犯意，就案情有重要關係之「96年5 月2 日早上10點多在
    中壢市竊盜傷害案件經過詳情」之事項，供前具結，虛偽證
    稱：當時壬○○第1 次來時沒有帶外套，第2 次來的時候就
    有帶1 件外套，因為當天很熱，所以我對她的印象很深，我
    看到壬○○在拆耳環，把耳環從盒子中拿出來，後來壬○○
    要走出去卻沒有結帳，我就跟陳清榮說，結果陳清榮就追出
    去，後來他們就在爭執等語，足以影響偵查結果之正確性。
(四)、陳清榮、林秀綢、林月鳳及另2 名不詳姓名年籍之成年男子
    於96年8 月4 日9 時40分許，至新竹縣竹東鎮仁愛市場擺設
    飾品攤位，由陳清榮將攤位擺設在新竹縣竹東鎮○○路322
    號前，吸引市場內不特定人前往選購，而陳清榮與該2 名不
    詳姓名年籍之成年男子在場看顧，林秀綢、林月鳳則在攤位
    上佯裝顧客選看首飾，藉以拉抬買氣，適在該市場附近經營
    冷陳肉品批發生意之陳武俊外出送貨，欲返回其經營之店面
    時，途經陳清榮擺設之攤位，乃至該攤位選看飾品，惟陳武
    俊未購買飾品離開攤位時，陳清榮、林秀綢、林月鳳及該2
    名不詳姓名年籍之成年男子均明知陳武俊並未竊盜攤位上之
    飾品，5 人竟共同基於強制及意圖為自己不法所有之單一犯
    意聯絡，推由其中1 名不詳姓名年籍之成年男子上前拉住，
    被告陳清榮及另1 名不詳姓名年籍之成年男子亦圍在陳武俊
    旁邊，阻止陳武俊離開，而以此強暴手段妨害陳武俊行使離
    去之權利。旋陳清榮與林秀綢即當場大叫小偷，藉此足以加
    害名譽之事，吸引市場人群好奇圍觀，用以壓迫陳武俊應允
    支付索求之款項，而陳武俊聽聞陳清榮無端指控後，為表清
    白，與陳清榮一起回到攤位設置處，同時表明陳清榮可搜查
    其身體，亦可報警處理，陳清榮反係開口向陳武俊索賠1 萬
    元，陳武俊原不予理會，惟見陳清榮屢向其索求錢財，而其
    先前曾遭不明男子圍住，且當場遭指控竊盜亦感丟臉，因此
    造成其心理壓力，進而心生畏懼，遂當場交付1 千元予陳清
    榮收受，陳清榮始任由陳武俊離去。
(五)、陳武俊離去不久，適在該市場附近經營雜貨生意之黃雪梅前
    往市場買菜，途經陳清榮擺設之攤位，乃至該攤位選看飾品
    ，陳清榮等人食髓知味，見黃雪梅未將隨身攜帶之雨傘傘面
    束好，僅將雨傘收起掛在左手臂上，且因專心挑選飾品而未
    及注意旁人動態，乃趁當時攤位上選看飾品之顧客眾多，現
    場甚為擁擠之機會，推由林月鳳、林秀綢靠近黃雪梅假意推
    銷，由林月鳳乘機將攤位上陳清榮所有之珍珠項鍊1 條連同
    包裝盒內之黑色海棉（起訴書誤為包裝盒1 盒）丟入黃雪梅
    之雨傘內。嗣黃雪梅未購買飾品逕自離開攤位時，陳清榮、
    林秀綢、林月鳳及另2 名不詳姓名年籍之成年男子均明知黃
    雪梅並未竊盜攤位上之飾品，5 人竟共同基於強制之單一犯
    意聯絡，推由該2 名不詳姓名年籍之男子捉住黃雪梅不讓其
    離開，而以此強暴手段妨害黃雪梅行使離去之權利。旋陳清
    榮即聲稱黃雪梅竊取飾品，欲藉此指控竊盜之事，吸引市場
    人群好奇圍觀，迫使黃梅雪應允支付索求之款項，而黃雪梅
    聽聞陳清榮無端指控後，堅持否認竊盜，且向陳清榮表示可
    搜查其攜帶之皮包及物品，惟陳清榮僅開口向黃雪梅索賠5
    萬2 千元，而欲以此脅迫手段使黃雪梅行無義務之事，惟黃
    雪梅認為陳清榮等人實係詐騙錢財，拒絕支付任何款項即欲
    逕自離去，陳清榮等人見狀，承前強制之犯意，推由陳清榮
    強取黃雪梅攜帶之雨傘，而以此強暴手段妨害黃雪梅使用雨
    傘之權利。而陳清榮取得雨傘後，旋另單獨基於傷害之犯意
    ，徒手毆打及持雨傘戳刺黃雪梅，黃雪梅因而跌倒在地，受
    有腹部瘀血之傷害（傷害部分業經黃雪梅於偵查中撤回告訴
    ）。
二、嗣因陳武俊自上開攤位脫身後，立即向仁愛市場攤販協會理
    事長反應遭擺設飾品攤位之陳清榮誣指竊盜，該攤販協會理
    事長旋即指派市場管理員乙○○前往巡視，迨乙○○在該攤
    位附近監視時，全程目睹黃雪梅遭栽贓之過程，而路人李秀
    容亦於陳清榮毆打黃雪梅時出面制止，迨經人報警處理，警
    方據報到場後，當場查扣陳清榮所有供栽贓黃雪梅所用之珍
    珠項鍊1 條（含黑色海棉）、預備誣指陳武俊、栽贓黃雪梅
    所用之臺灣基隆地方法院檢察署93年度偵字第4524號不起訴
    處分書、臺灣桃園地方法院90年度易字第2131號判決書各1
    份、空白和解書3 張及其從事飾品生意與所攜帶之已填具之
    和解書11張、項鍊184 條（不含上開珍珠項鍊1 條）、耳環
    144 對、胸章1 個、手環2 只、手鍊3 條、監視鏡頭1 組。
    而陳武俊聽聞陳清榮等人遭警方查獲後，亦至警局指認、說
    明遭誣指竊盜經過，其後經承辦檢察官清查陳清榮先前指稱
    顧客竊盜之相關案件，並先後詢問甲○○○、辛○○、壬○
    ○等人，且於97年5 月13日，指揮警方持本院核發之搜索票
    ，分別前往林秀綢位在臺北縣土城市○○里○○路31巷12號
    住處搜索，扣得林秀綢所有之秘錄機1 臺、電話本1 本、In
    nostream牌及PHS 牌行動電話各1 支（均含SIM 卡1 張）；
    林月鳳位在臺北縣土城市○○路248 號5 樓住處搜索，扣得
    林月鳳所有之NOKIA 牌手機1 支（含SIM 卡1 張）；王有恆
    位在臺北縣中和市○○路214 之3 號住處搜索，扣得王有恆
    所有之LG牌行動電話1 支（含SIM 卡1 張）、記帳本、記事
    本及雜記本各1 本；陳韋廷位在臺北縣土城市○○路17號7
    樓住處搜索，扣得丁○○所有之記事本1 冊、記事單1 張、
    陳清榮所有之記事單1 張（標明台北縣立重慶國民中學平時
    測驗紙）。再於97年5 月14日，指揮警方持本院核發之搜索
    票，前往陳清榮位在臺北縣板橋市○○路245 號67弄2 號住
    處搜索，扣得陳清榮所有之Sony Ericsson 牌行動電話1 支
    （含SIM 卡1 張）後，分別查悉上情。
三、案經黃雪梅訴由新竹縣警察局竹東分局及桃園縣警察局蘆竹
    分局報請臺灣新竹地方法院檢察署檢察官偵查起訴。
    理  由
甲、有罪部分：
壹、程序部分：
一、按被告以外之人於審判外之陳述，雖不符前四條之規定，而
    經當事人於審判程序同意作為證據，法院審酌該言詞陳述或
    書面陳述作成時之情況，認為適當者，亦得為證據；當事人
    、代理人或辯護人於法院調查證據時，知有第一百五十九條
    第一項不得為證據之情形，而未於言詞辯論終結前聲明異議
    者，視為有前項之同意，刑事訴訟法第159 條之5 定有明文
    。查本案除被告丁○○及陳韋廷之辯護人於本院準備程序
    及審理時陳稱：證人即被害人甲○○○之警詢筆錄為傳聞證
    據；證人即被害人甲○○○、辛○○、壬○○於本件偵查中
    之證述，為傳聞證據，且未賦予被告或其辯護人對質詰問之
    機會，有特別不可信之情狀；證人即被害人甲○○○於另案
    臺灣桃園地方法院檢察署及臺灣桃園地方法院與臺灣高等法
    院審理時所為之陳述、證人即被害人辛○○於警詢及另案臺
    灣基隆地方法院檢察署之陳述、證人壬○○於警詢及另案臺
    灣桃園地方法院檢察署之陳述，未經以證人身份具結，而係
    以被告身份應訊，均為傳聞證據；證人戊○○於另案臺灣桃
    園地方法院之證述，為傳聞證據，且未賦予被告或其辯護人
    對質詰問之機會，有特別不可信之情狀；內政部警政署刑事
    警察局97年07月17日刑鑑字第0970106590號測謊鑑定書、97
    年10月08日刑鑑字第0970152106號測謊鑑定書，因影響測謊
    正確性之變數眾多，且尚未建立一可供外界檢視測謊之法則
    ；臺灣士林地方法院檢察署檢察官92年度偵字第5571號不起
    訴處分書1 份，與本件犯罪事實欠缺事實與法律之關連性、
    被告林秀綢、林月鳳、王有恆之辯護人於本院準備程序及
    審理時陳稱：證人即被害人辛○○、壬○○、陳武俊、黃雪
    梅、證人乙○○、李秀容之警詢筆錄為傳聞證據，且未賦予
    被告或其辯護人對質詰問之機會；證人即被害人甲○○○、
    辛○○、壬○○、陳武俊、黃雪梅、證人乙○○、李秀容之
    偵訊筆錄，均未賦予被告或其辯護人對質詰問之機會；內政
    部警政署刑事警察局97年07月17日刑鑑字第0970106590號測
    謊鑑定書、內政部警政署刑事警察局97年10月08日刑鑑字第
    0970152106號測謊鑑定書，因受測人之生理變化與其是否說
    謊未必有絕對因果關係，迄今未建立可供外界檢視測謊之法
    則，測謊亦因受測人身心及意識是否正常而異，影響測謊正
    確性之變數眾多，測謊實不具再現性；扣案之項鍊185 條、
    耳環144 對、胸章1 個、手環2 只、手鍊3 條、監視鏡頭1
    組、記帳本、雜記本、記事單、行動電話等物，均與本件犯
    罪事實欠缺關聯性，認均無證據能力等語外，被告丁○○、
    陳韋廷、林秀綢、林月鳳、王有恆及其等辯護人，對本判決
    以下所引用各該被告以外之人於審判外之陳述均表示無意見
    ，亦未於言詞辯論終結前聲明異議，本院審酌上開證據資料
    製作時之情況，尚無違法不當及證明力明顯過低之瑕疵，亦
    認為以之作為證據應屬適當，而其餘所依憑判斷之非供述證
    據，公訴人、被告丁○○、陳韋廷、林秀綢、林月鳳、王有
    恆及其等辯護人，對該等非供述證據均表示無意見，本院亦
    查無有何違反法定程序取得之情形，且各該證據均經本院於
    審判期日依法進行證據之調查、辯論（見本院97年度訴字第
    856 號【下稱訴字第856 號】卷一第73至75、147 至149 、
    208 頁、卷二第10至11、35至36、73至74、130 、196 頁、
    卷三第42至43、70、111 至140 頁），被告林秀綢等人於訴
    訟上之防禦權，已受保障，故該等證據資料均有證據能力。
二、次按刑事訴訟法第159 條第1 項規定：「被告以外之人於審
    判外之言詞或書面陳述，除法律有規定者外，不得作為證據
    」；其立法本旨係以證人於審判外之言詞或書面陳述，屬於
    傳聞證據，此項證據，當事人無從直接對於原供述者加以詰
    問，以擔保其真實性，法院亦無從直接接觸證人而審酌其證
    言之憑信性，違背直接審理及言詞審理之原則，除具有必要
    性及信用性情況之除外者外，原則上不認其有容許性，自不
    具證據能力；至所謂具有必要性及信用性情況者，例如刑事
    訴訟法第159 條之1 、之2 、之3 、之4 、之5 情形，仍例
    外認其有證據能力，然此乃係指法院未於審判期日傳喚相關
    證人到庭，案件僅能依靠該等證人於審判外之陳述以為判斷
    之情形，始需就該等審判外供述證據嚴格依照刑事訴訟法第
    159 條之1 至之5 所定要件一一檢視各該證人之供述，作為
    證據之資格。倘法院已經依據當事人聲請傳喚證人到庭接受
    檢辯雙方之交互詰問，則法院既已透過直接、言詞審理方式
    檢驗過該證人之前之證詞，當事人之反對詰問權亦已受到保
    障得以完全行使之情況下，該等審判外證據除有其他法定事
    由（例如：非基於國家公權力正當行使所取得或私人非法取
    得等，而有害公共利益，即以一般證據排除法則為判斷），
    應認該審判外供述已得透過審判程式之詰問檢驗，而取得作
    為證據之資格，亦即其審判外供述與審判中供述相符部分，
    顯然已經構成具備可信之特別情狀，當然有證據資格（實務
    上之作用常為引用該等陳述與審判中陳述相符，強化該證人
    供述之可信度），其不符部分，作為檢視審判中所為供述可
    信與否之彈劾證據，當無不許之理，甚者，其不符部分倘係
    於司法警察、檢察事務官調查中之供述，作為認定被告犯罪
    與否或不構成犯罪與否之證據，亦僅需依照刑事訴訟法第15
    9 條之2 規定，斟酌其審判外供述作成外部環境、製作過程
    、內容、功能等情況認為之前供述較為可信，即可取得證據
    資格，而作為認定事實之證據資格，此有最高法院94年度臺
    上字第2507號、95年臺上字第2515號判決意旨足資參照。查
    證人即被害人甲○○○、辛○○、壬○○、陳武俊、黃雪梅
    、證人戊○○、乙○○、李秀容等人，均經本院於審判期日
    傳喚到庭，具結後行交互詰問程序，直接言詞審理檢視其證
    詞，並給予被告丁○○、陳韋廷、林秀綢、林月鳳、王有恆
    及其等辯護人詰問之機會，且再提示上開證人等之上開警、
    偵訊筆錄要旨，由被告丁○○、陳韋廷、林秀綢、林月鳳、
    王有恆及其等辯護人依法辯論，故上開證人等於警詢及偵訊
    中之陳述，當然已取得作為證據之資格，而有證據能力。
三、按測謊鑑定，係依一般人若下意識刻意隱瞞事實真相時，會
    產生微妙之心理變化，例如：憂慮、緊張、恐懼、不安等現
    象，而因身體內部之心理變化，身體外部之生理狀況亦隨之
    變化，例如：呼吸急促、血液循環加速、心跳加快、聲音降
    低、大量流汗等異常現象，惟表現在外之生理變化，往往不
    易由肉眼觀察，乃由測謊員對受測者提問與待證事實相關之
    問題，藉由科學儀器（測謊機）紀錄受測者對各個質問所產
    生細微之生理變化，加以分析受測者是否下意識刻意隱瞞事
    實真相，並判定其供述是否真實；測謊機本身並不能直接對
    受測者之供述產生正確與否之訊號，而係測謊員依其專業之
    學識及經驗，就測謊紀錄，予以客觀之分析解讀，至於測謊
    鑑定究竟有無證據能力，刑事訴訟法並無明文規定，惟實務
    上，送鑑單位依刑事訴訟法第208 條第1 項規定，囑託法務
    部調查局或內政部警政署刑事警察局為測謊檢查，受囑託機
    關就檢查結果，以該機關名義函覆原囑託之送鑑單位，該測
    謊檢查結果之書面報告，即係受囑託機關之鑑定報告，該機
    關之鑑定報告，形式上若符合測謊基本程式要件，包括：(一)
    經受測人同意配合，並已告知得拒絕受測，以減輕受測者不
    必要之壓力。(二)測謊員須經良好之專業訓練與相當之經驗。
    (三)測謊儀器品質良好且運作正常。(四)受測人身心及意識狀態
    正常。(五)測謊環境良好，無不當之外力干擾等要件，即賦予
    證據能力，非謂機關之鑑定報告書當然有證據能力。申言之
    ，具上述形式之證據能力者，始予以實質之價值判斷，必符
    合待證事實需求者，始有證明力；而此所得測謊結果，如就
    否認犯罪有不實之情緒波動反應，雖不能採為有罪判決之唯
    一依據，但非無證據能力，仍得供裁判之佐證，最高法院98
    年度臺上字第4560號、98年度臺上字第2345號判決意旨可資
    參照。復按刑事訴訟法第206 條第1 項規定：「鑑定之經過
    及其結果，應命鑑定人以言詞或書面報告。」又法院或檢察
    官囑託相當之機關鑑定，準用第216 條第1 項之規定，同法
    第208 條亦有明文規定；是鑑定報告書之內容應包括鑑定經
    過及其結果，法院囑託鑑定機關為測謊檢查時，受囑託之鑑
    定機關不應僅將鑑定結果函覆，並應將鑑定經過一併載明於
    測謊之鑑定報告書中，若鑑定報告書僅簡略記載檢查結果而
    未載明檢查經過，既與法定記載要件不符，法院自應命受囑
    託機關補正，必要時並得通知實施鑑定之人以言詞報告或說
    明，否則，此種欠缺法定要件之鑑定報告不具備證據資格，
    自無證據能力可言，最高法院91年度臺上字第1136號、92年
    度臺上字第2282號、94年度臺上字第1753號、94年度臺上字
    第7135號判決亦可參考。準此以言，測謊鑑定（測謊報告）
    倘形式上符合旨揭要件，則其「證據能力」之具備，當亦毋
    待贅言。查本件受囑託之鑑定機關內政部警政署刑事警察局
    ，已將施測檢查結果以機關名義函覆，該鑑定書並附載受測
    人即被告丁○○、陳韋廷、林秀綢、林月鳳、王有恆等人所
    簽立之具結書各1 紙，該具結書已載明被告丁○○、陳韋廷
    、林秀綢、林月鳳、王有恆等人係出於自由意志同意接受測
    謊，無強迫情事，且測謊人員業已告知被告等人刑事訴訟法
    所賦予之權利包括得拒絕受測等詞，並經被告丁○○、陳韋
    廷、林秀綢、林月鳳、王有恆等人同意簽立，而本件鑑定報
    告書並附有施測人員之資歷表，施測人員先後接受美國及國
    內刑事警察局之測謊人員專業訓練結業，目前為美國測謊協
    會會員及刑事警察局測謊組技士，具備測謊專業能力，又該
    局測謊使用之儀器係美國拉法葉（Lafayette ）儀器公司製
    造，型號為Lx-4000 ，測謊儀器運作正常；施測地點係在該
    局測謊室，施測環境良好，無不當外力干擾，且本案採用「
    熟悉測試法」、「區域比對法」進行測試，先就測前會談依
    Polygraph 儀器以「熟悉測試法」使受測者之圖譜生理反應
    情形正常並熟悉測試流程後，再以「區域比對法」測試，分
    析測試結果，有內政部警政署刑事警察局97年7 月17日刑鑑
    字第0970106590號函暨所附鑑定書、97年10月08日刑鑑字第
    0970152106號函暨所附鑑定書各1 份在卷可佐（見97年度偵
    字第3424號【下稱偵字第3424號】卷第284 至295 頁、97年
    度偵字第5223號【下稱偵字第5223號】卷第17至20頁），堪
    認本件測謊施測在程式與形式上，均符合測謊之程式要件而
    無瑕疵可指，是辯護人等上揭陳述內容，尚無依據，難以憑
    採。從而，本件測謊鑑定當亦得採為認定被告有罪之基礎，
    而為本案審判之適格證據。
四、傳聞證據法則之適用，係因人之陳述存在是否正確、忠實或
    知覺能力有無欠缺等問題，有必要使陳述人於審判日到庭宣
    誓據實陳述，使法院直接觀察其陳述時之態度，並以交互詰
    問之方式，推敲該人知覺、敘述之正確性與信賴性，如該人
    未於審判期日到庭，僅以書面代替到庭陳述或由他人轉述聽
    聞陳述人之知覺記憶事項，此種傳聞書面或傳聞證人之陳述
    存有不正確之危險，才有排除傳聞證據證據能力之必要，而
    在物證提示之場合，並無人之陳述之危險，不適用傳聞證據
    法則，刑事訴訟法亦無排斥物證適用之原則與例外規定。查
    公訴人提出扣案物係用以佐證被告林秀綢、林月鳳、王有恆
    等人為上開誣指或栽贓犯行之犯罪工具；臺灣士林地方法院
    檢察署檢察官92年度偵字第5571號不起訴處分書1 份，則用
    以佐證被告丁○○、陳韋廷之犯罪手法，業經公訴人於本院
    審理時供明在卷（見訴字第856 號卷二第74頁、卷三第70頁
    ），顯已敘明扣案物品及不起訴處分書與案件之關連性，應
    有證據能力，是辯護人等此部分所陳，亦無足採。
五、按不起訴處分已確定者，非有下情形之一：「一、發現新事
    實或新證據者。二、有刑事訴訟法第四百二十條第一項第一
    款、第二款、第四款或第五款所定得為再審原因之情形者。
    」不得對於同一案件再行起訴，刑事訴訟法第260 定有明文
    。又該條文所謂同一案件，係指同一訴訟物體，即被告及犯
    罪事實均相同者而言，不以起訴或告訴時所引用之法條或罪
    名為區分標準；刑事訴訟法第260 條所謂之同一案件，僅指
    事實上同一案件，並不包括法律上同一案件在內，蓋偵查中
    不生偵查不可分之問題，已經不起訴處分與其他未經不起訴
    部分，並不生全部或一部之關係，最高法院52年度臺上字第
    1048號判例、83年度臺上字第3449號、88年度臺上字第5854
    號判決均可參考。本件證人即被害人壬○○固曾告訴被告陳
    韋廷於96年5 月2 日10時50分許，在桃園縣中壢市○○路43
    8 號，被告陳清榮所經營之首飾攤位上，遭被告陳韋廷、陳
    清榮共同毆打成傷，經臺灣桃園地方法院檢察署檢察官偵查
    結果，認被告陳韋廷犯罪嫌疑不足，於96年6 月27日終結偵
    查處分不起訴確定，此有被告陳韋廷之臺灣高等法院被告前
    案紀錄表及臺灣桃園地方法院檢察署96年度偵字第11632 號
    不起訴處分書各1 份在卷可佐（見訴字第856 號卷一第12頁
    、卷三第285 頁）。而公訴人認被告陳韋廷於96年5 月2 日
    10時50分許，在上址以誣指證人即被害人壬○○竊盜首飾，
    並由被告陳韋廷、陳清榮共同毆打之方式，至使證人即被害
    人壬○○不能抗拒而交付金錢，認被告陳韋廷涉犯強盜罪而
    提起本件公訴，然未敘明就上開傷害部分一併起訴。足見公
    訴人起訴被告陳韋廷此部分之事實，與證人即告訴人壬○○
    告訴部分並非同一案件，雖證人即告訴人壬○○告訴之部分
    經不起訴處分，且在公訴人提起本件公訴之前即已終結偵查
    ，然依前開說明，該不起訴處分效力尚不及於本件公訴，是
    就被告陳韋廷遭起訴此部分犯行，本院即應予以受理，為實
    體上之裁判。
貳、實體部分：
一、上開事實一(一)部分（即被害人甲○○○部分）：
(一)、訊據被告林秀綢固坦認有於上開事實一(一)所載時地，受被告
    陳清榮雇用，與被告陳清榮、丁○○一起看顧被告陳清榮擺
    設之飾品攤位，而在攤位上選看首飾之證人即被害人甲○○
    ○購買2 條項鍊後離開攤位時，被告陳清榮將證人即被害人
    甲○○○捉回攤位設置處，當場表示證人即被害人甲○○○
    竊取攤位上之項鍊2 條，證人即被害人甲○○○因此與被告
    陳清榮發生爭執，嗣證人即被害人甲○○○將千元紙鈔1 張
    丟在攤位上離去後，旋找人前來攤位找被告陳清榮理論，其
    後警方據報到場處理。嗣其於證人即被害人甲○○○被訴竊
    盜案件中，於臺灣桃園地方法院檢察署檢察官偵查中及臺灣
    桃園地方法院承審法官審理作證時，供前具結，為當場目擊
    證人即被害人甲○○○竊盜之證詞等事實。被告丁○○則坦
    認有於上開事實一(一)所載時地，與被告陳清榮、林秀綢一起
    看顧被告陳清榮擺設之首飾攤位，其與被告林秀綢站在攤位
    上假裝客人帶動買氣，而在攤位上選看首飾之證人即被害人
    甲○○○離開後，被告陳清榮向證人即被害人甲○○○表示
    其竊取攤位上之項鍊2 條，其後證人即被害人甲○○○為此
    交付1 千元予被告陳清榮收受。嗣其於證人即被害人甲○○
    ○被訴竊盜案件，於臺灣桃園地方法院承審法官審理作證時
    ，供前具結，為當場目擊證人即被害人甲○○○竊盜之證詞
    等事實。惟均矢口否認有何強制及偽證之犯行，被告林秀綢
    辯稱：我受雇在攤位上幫忙販賣首飾帶動買氣，並沒有假裝
    成顧客。案發當時我站在甲○○○斜對面看到她先買1 條項
    鍊後偷1 條項鍊，再買1 條項鍊後偷1 條項鍊，甲○○○離
    開時，我問陳清榮甲○○○有無結帳，陳清榮說沒有就追上
    去把甲○○○捉回來，甲○○○當時有承認，並丟1 千元到
    攤位上，陳清榮要甲○○○把東西拿出來，雙方發生拉扯，
    甲○○○就跑掉了云云。被告丁○○辯稱：案發當時甲○○
    ○確實有偷東西，陳清榮叫她拿出來時我看到她拿出2 條項
    鍊云云。
(二)、經查：
１、被告林秀綢受被告陳清榮雇用，與被告丁○○、陳清榮共同
    在上開事實一(一)所載時地擺設飾品攤位，而證人即被害人甲
    ○○○在該攤位上購買2 條項鍊後離去時，被告陳清榮捉住
    證人即被害人甲○○○表示證人即被害人甲○○○竊取項鍊
    ，2 人為此發生爭執，待證人即被害人甲○○○將千元紙鈔
    1 張丟在攤位離去後，旋找人回攤位與被告陳清榮理論，警
    方據報到場處理，證人即被害人甲○○○因此遭起訴竊盜案
    件，而被告林秀綢因該竊盜案件，先後在臺灣桃園地方法院
    檢察署檢察官偵查中及臺灣桃園地方法院承審法官審理作證
    時，供前具結，為如事實欄所載當場目擊證人即被害人甲○
    ○○竊盜之證詞；被告丁○○亦因該竊盜案件，在臺灣桃園
    地方法院承審法官審理作證時，供前具結，為如事實欄所載
    當場目擊證人即被害人甲○○○竊盜之證詞等情，分別經被
    告陳清榮於本院準備程序時供稱：我有在上開時地擺攤販賣
    首飾，那時剛雇用林秀綢不久，當天林秀綢、丁○○都有在
    場，當時甲○○○買2 條項鍊離開時，我叫她回來，我跟她
    說她有東西沒付錢，後來甲○○○丟1 千元就跑了，不久，
    甲○○○就帶了一群壯漢過來找我，口氣都很不好，好像要
    來翻我攤子，之後警察就來了等語（見訴字第856 號卷一第
    144 至145 、172 頁）、被告林秀綢於本院準備程序及審理
    時供稱：我在案發時受雇陳清榮，與陳清榮、丁○○在案發
    地點擺攤販賣首飾，甲○○○那時買2 條項鍊結帳後離開，
    陳清榮追上去捉甲○○○，她另有2 條項鍊沒有結帳，之後
    甲○○○把1 千元丟在攤位上，陳清榮接著與甲○○○發生
    拉扯，之後警察就來了。另我因甲○○○竊盜案件，分別在
    臺灣桃園地方法院檢察署及臺灣桃園地方法院具結後證述甲
    ○○○確有竊盜等語（見訴字第856 號卷一第204 至205 、
    208 至209 、卷三第143 至144 頁）、被告丁○○於本院準
    備程序及審理時供稱：案發當時我在場，陳清榮有叫甲○○
    ○把項鍊拿出來，我之後有在臺灣桃園地方法院具結後證述
    甲○○○確有竊盜等語（見訴字第856 號卷一第122 、172
    頁、卷三第153 至154 頁）、證人即被害人甲○○○於偵查
    中及本院審理時證稱：我在陳清榮擺設的攤位買2 條項鍊，
    我走了好幾步要離開時，陳清榮拉著我說我偷項鍊不讓我離
    開，我說我是買2 條項鍊而跟陳清榮理論，之後我丟1 千元
    就回家找我先生到攤位理論，警方接著到場處理，而丁○○
    、林秀綢均曾在法院作證說看到我偷東西等語（見97年度偵
    字第4752號【下稱偵字第4752號】卷第147 頁、訴字第856
    號卷二第132 至136 、140 、145 頁）、證人戊○○於本院
    審理時證稱：當天我聽到有人喊為什麼要偷項鍊，甲○○○
    說她有買2 條，錢也給了，老闆硬說甲○○○偷拿，要很多
    人來看，他們有發生爭吵，之後就到派出所等語（見訴字第
    856 號卷二第149 至150 、152 至153 頁），互核其等供述
    上開案發情節大致相符，且經本院調取臺灣桃園地方法院90
    年度易字第2131號證人即被害人甲○○○竊盜案件全卷詳閱
    無誤，堪信為真實。
２、證人即被害人甲○○○於案發當時購買項鍊欲行離去時，遭
    被告陳清榮拉住誣指竊盜等情，迭經證人即被害人甲○○○
    於偵查中證稱：當時我跟我的店員阿珠去買東西，我買了項
    鍊，將盒子還給老闆後就在旁邊等店員，等我們要走時，老
    闆拉住我的手，說我拿他的項鍊，我就跟他拉扯等語（見偵
    字第4752號卷第147 頁）、於本院審理時證稱：我開24小時
    便利商店，當天我跟晚班的店員庚○○一起去逛市場，看到
    賣飾品的攤位還不錯，生意很好，就過去逛，我一次買了2
    條一樣的項鍊共860 元，我想說盒子拿回去沒用，且我每次
    買東西回去都會被老公念，就把盒子還給老闆，項鍊放在牛
    仔褲短褲左前口袋內，這樣家人才不知道我買了什麼，因為
    庚○○還在挑，我順便繼續看，等我與庚○○要走時，老闆
    就拉我不讓我走，說我偷拿項鍊，我很生氣跟他理論說我身
    上只有買的2 條項鍊，現場在我家附近，當時又有很多人，
    我覺得很丟臉，就把1 千元及買的2 條項鍊丟在攤位上，陳
    清榮的手就鬆開，我就回去找人再跟陳清榮理論等語明確（
    見訴字第856 號卷第131 至134 、138 、142 、143 至144
    、146 至147 頁），核與證人庚○○於另案審理時證稱：當
    時被告（指證人即被害人甲○○○）一共買2 條，她把盒子
    丟掉，首飾放在口袋裡，之後她在那邊看一下，她要走時，
    陳清榮走過來跟他講項鍊拿出來，她說那是她買的，陳清榮
    說妳沒有付錢等語（見臺灣桃園地方法院90年度易字第2131
    號【下稱易字第2131號】卷第40頁）、證人戊○○於本院審
    理時證稱：案發當時我在甲○○○的店後面擺攤，突然聽到
    有人喊為什麼要偷我的項鍊，我聽到聲音轉頭看到是甲○○
    ○出事，老闆一直說甲○○○偷他東西，要很多人來看，甲
    ○○○說沒有，說她買項鍊2 條錢給了，雙方有爭吵，之後
    甲○○○離開後叫她老公出來，最後警察就來了等語大致相
    符（見訴字第856 號卷二第149 至150 、152 至154 頁），
    而證人庚○○、戊○○與被告林秀綢、丁○○等人並無宿怨
    ，僅係偶然目睹本件案發經過，應無僅為維護證人即被害人
    甲○○○，甘冒觸犯較竊盜刑責更重之偽證罪責，蓄意構詞
    誣陷被告林秀綢、丁○○之動機及必要，是證人庚○○、戊
    ○○上開所述，應係陳述事實，堪以採信，證人即被害人甲
    ○○○證述遭誣指竊盜一節，顯非虛妄。又證人即被害人甲
    ○○○遭指控竊盜時立即否認，迨其丟1 千元及所購買之2
    條項鍊脫身後，立即返家找人回攤位理論，均如上述，果證
    人即被害人甲○○○確曾竊盜，本應自知理虧，其損失1 千
    元及所購買價值860 元之2 條項鍊換來脫免日後遭追訴竊盜
    刑罰，衡情應可接受，豈敢再回攤位理論。尤其，證人即被
    害人甲○○○既認案發當時其遭指控竊盜甚為丟臉、慌張，
    急欲離開現場之情（見訴字第856 號卷二第138 、146 頁）
    ，如非自認清白，其再次返回理論，豈不擴張事端，自曝其
    短。再者，證人即被害人甲○○○於其遭起訴竊盜案件審理
    中直言：「名譽無價。」（見易字第2131號卷第83頁），更
    因被告林秀綢於該竊盜案件中否認認識被告陳清榮、丁○○
    ，乃為此另委請徵信社人員攝得被告陳清榮與林秀綢一起擺
    設攤位之相關照片共17張，此經證人即被害人甲○○○於本
    院審理時證述明確，並有照片17張附卷可佐（見訴字第856
    號卷第145 頁、易字第2131號卷第46至54頁），堪認證人即
    被害人甲○○○縱遭起訴竊盜，堅持花費時間、金錢，力主
    其確實清白之事實，益見證人即被害人甲○○○證述其遭誣
    指竊盜等語，應可採信。
３、被告林秀綢、丁○○固分別以上開情詞置辯，否認有何誣指
    證人即被害人甲○○○竊盜之情，惟：
(1)、被告林秀綢、丁○○於案發當時，係在攤位上假裝顧客帶動
    買氣一節，業經被告丁○○於本院審理時供陳明確（見訴字
    第856 號卷三第153 至154 頁），核與證人即被害人甲○○
    ○於本院審理時證稱：我逛攤位時，攤位上的客人有10來個
    ，除了老闆外，沒有其他人幫忙照顧或推銷商品，而林秀綢
    當時站在攤位處，她是顧客還是店員我不清楚，我是直接跟
    老闆交易等語大致相符（見訴字第856 號卷二第132 、137
    頁），堪認被告林秀綢、丁○○於案發當時確係在攤位上佯
    裝顧客帶動買氣之事實，是被告林秀綢辯稱其未假裝顧客云
    云，洵無足採。
(2)、另依被告陳清榮、林秀綢、丁○○於臺灣桃園地方法院90年
    度易字第2131號證人即被害人甲○○○竊盜等案件及本案就
    此部分之如下供述：
、被告陳清榮於90年7 月20日警詢時供稱：我擺放路邊地攤時
    ，來我攤位買物品的人很多，突然有1 女士向我說你的項鍊
    被別人塞到口袋內，並指著該塞物品之女士，我就立刻叫住
    偷我物品的人，並把她叫回我的攤位，之後她拿出1 千元丟
    到我攤位上就想離開現場，我問她到底拿幾條項鍊，她才從
    左側褲袋取出2 條項鍊出來，我說妳拿的1 千元不夠，她就
    趁我不注意跑離現場等語（見臺灣桃園地方法院檢察署90年
    度偵字第11931 號【下稱偵字第11931 號】卷第7 頁）；於
    90年10月11日臺灣桃園地方法院審理時供稱：當天被告（指
    證人即被害人甲○○○）先跟我買1 條之後又買1 條，都是
    430 元，原先有好幾人拉我的褲子跟我打小報告說有人在偷
    項鍊，因為被告當時還在攤位上，所以不方便說用拉褲子的
    方式通知我，第2 次她偷紫色水晶項鍊時我也有看到。被告
    偷完後到隔壁攤位，我馬上過去跟她說口袋裡有2 條項鍊沒
    有付錢，叫她拿出來，被告馬上丟1 千元出來就要跑了，因
    為那2 條項鍊不只1 千元，所以我不讓她走，當時在場的林
    秀綢說被告有偷2 條項鍊等語（見易字第2131號卷第17頁）
    ；於90年11月1 日臺灣桃園地方法院審理時供稱：我與林秀
    綢原本不認識，是因為此事才聯繫等語（見易字第2131號卷
    第39頁）；於90年12月27日臺灣桃園地方法院審理時供稱：
    我和林秀綢是當天才認識，之後我有留電話聯絡請她作證等
    語（見易字第2131號卷第75頁）；於91年2 月21日臺灣桃園
    地方法院審理時供稱：我發現她（指證人即被害人甲○○○
    ）有偷竊，過去問她說有項鍊還沒付錢，她先丟1 千元出來
    就跑了，我又再度拉住她叫她東西拿出來到底有幾條，當時
    人很多她下不了台，周圍都是她鄰居，她就從口袋拿出1 大
    1 小的項鍊丟出來就跑了。我是當天才認識林秀綢等語（見
    易字第2131號卷第91至92頁）；於91年7 月5 日臺灣高等法
    院審理時供稱：被告（指證人即被害人甲○○○）還沒離開
    之前，就有人拉我褲管，給我打暗號，我還不知道怎麼回事
    ，她離開後就有人指被告說她偷東西，我就把她找回來，我
    說還有2 條沒有算錢，她手上提著2 條800 多元的，我說那
    有付錢，口袋2 條的還沒付錢，她很生氣丟了1 千元就走，
    我把她拉回來，要她把口袋東西拿出來看看，她把東西從口
    袋丟出來就走了等語（見臺灣高等法院91年度上易字第1663
    號卷第17至18頁）；於98年6 月19日本院準備程序時供稱：
    當時甲○○○是買了1 條項鍊又偷1 條，再買1 條項鍊又偷
    1 條，甲○○○偷第1 條的時候林秀綢有看到，她有跟我說
    ，所以我就特別留意甲○○○，等到甲○○○偷第2 條時我
    有親眼目睹，甲○○○偷第2 條項鍊後馬上就離開等語（見
    訴字第856 號卷一第144 至145 頁）。
、被告林秀綢於90年7 月20日警詢時供稱：當時我找朋友順便
    購物逛街至賣項鍊的攤位，我也與其他客人在選購首飾，完
    全不認識老闆陳清榮。不久甲○○○到攤位選購，我在她的
    對面，我注意到她將抽出來的玉項鍊1 條趁老闆不注意放在
    她左側口袋內，過沒多久，她選1 條項鍊跟老闆結帳。結完
    帳後又故技重施偷1 條項鍊放在左側褲袋內就轉身離開，我
    立即將我發現的事告訴老闆，老闆立即跑出去將甲○○○叫
    回，之後甲○○○自動將2 條項鍊自褲袋拿出來，並拿1 千
    元要給老闆等語（見偵字第11931 號卷第9 、10-1頁）；於
    90年8 月17日臺灣桃園地方法院檢察署檢察官偵查時證稱：
    我在那邊選項鍊，我先到她（指證人即被害人甲○○○）後
    到，她也在選項鍊，她當時站在我對面，之後趁老闆不注意
    ，拿1 條捏在手上，再放到左邊口袋，偷完1 條後，她有假
    裝在選購，拿1 條給老闆包起來，又繼續看，又以一樣手法
    偷了1 條紫色的項鍊，偷了第2 條後不敢馬上走，過了一會
    才走，她走後我才跟老闆說她偷東西，老闆有跟她說有2 條
    項鍊沒算，一開始她不承認，之後才拿出2 條項鍊丟在攤位
    上，又丟了1 千元，老闆說不夠，她不管就跑了等語（見偵
    字第11931 號卷第26至27-1頁）；於90年11月1 日臺灣桃園
    地方法院審理時證稱：那天是我先在攤位上，沒多久被告（
    指證人即被害人甲○○○）也來了，她把鍊子從盒子裡面抽
    出來，之後就把鍊子放在口袋，當時被告距離我1 公尺在斜
    對面，沒有多久她另外選1 條綠色的鍊子給老闆算帳，之後
    又抽1 條紫色大條的放在同樣的口袋後繼續在那邊看，之後
    才走，她走了以後我跟老闆講有人拿他的項鍊，老闆去追她
    ，她否認，但之後有把鍊子拿出來丟1 千元在首飾攤位上就
    跑掉了，這原本不關我的事，我是看不過去才站出來作證，
    我當時不是與陳清榮一起擺攤等語（見易字第2131號卷第35
    至37、39頁）；於96年10月1 日本案偵查中供稱：90年7 月
    20日我與陳清榮是不太熟的朋友關係，當時我是去大溪找工
    作順便找鄰居，但我已經不太記得是找哪一個朋友，我想說
    去桃園大溪逛一下，順便去看攤子，看是不是可以在那裡做
    生意，碰巧看到陳清榮在那裡等語（見偵字第4752號卷第12
    8 頁）；於97年5 月14日本案偵查中供稱：我是去大溪找朋
    友，那個朋友住在八德，很久沒有聯絡，因為不是很熟，所
    以不知道他的姓名，當時想說先去市場逛一下，結果看到陳
    清榮跟他老婆在那邊做生意，當天我有看到小偷拿他的東西
    ，陳清榮叫我幫他作證，我幫他做證就認識他了等語（見偵
    字第4752號卷第168 至169 頁）；於97年8 月1 日本案偵查
    中供稱：我是在甲○○○案件之後約1 個禮拜開始到陳清榮
    的攤位幫忙，當時我本來在休息，沒有工作等語（見偵字第
    4752號卷第250 頁）；於98年9 月18日本院準備程序時供稱
    ：案發當時我在攤位上面幫忙賣首飾，老闆跟我講說要帶動
    買氣，我站在甲○○○斜對面看到她買1 條、偷1 條，再買
    1 條、偷1 條，甲○○○分2 次結帳完後要離開，我問陳清
    榮說甲○○○有無結帳，陳清榮說沒有就追上去，把甲○○
    ○帶到攤位，陳清榮有在攤位上面問甲○○○有無另外2 條
    項鍊沒有結帳，甲○○○有承認，當場就把1 千元丟在攤位
    上，陳清榮就說不知道甲○○○拿的是什麼東西，就去拉扯
    甲○○○要她把東西拿出來等語（見訴字第856 號卷一第20
    4 至205 頁）；於99年4 月1 日本院審理時供稱：我們擺好
    攤子沒多久甲○○○就過來看，她看沒多久要把鍊子抽出來
    ，老闆叫她不要抽，後來她趁老闆不注意時把鍊子抽出來，
    放在她的口袋。她起先是先買1 條，後來趁老闆不注意再拿
    1 條，過沒多久她又拿1 條紫色的，她共拿2 條放在她牛仔
    褲後面左邊，然後她就跑掉，我跟老闆講，是我提醒老闆才
    追出去把她抓回來，她丟1 千元就走了，老闆跟她說，妳把
    東西拿出來給我看、我不知道多少，她才拿出2 條項鍊等語
    （見訴字第856 號卷三第143 至144 、179 至180 頁）。
、被告丁○○於91年3 月21日臺灣桃園地方法院審理時證稱：
    當天不認識林秀綢，我在攤位裡面整理東西，被告（指證人
    即被害人甲○○○）以為我是客人，我看到她把1 條項鍊拿
    在手上，走在另一邊時，放在她褲子左邊的口袋，我以為她
    要找我先生算錢，但她卻走掉了，我就跟我先生說有1 個人
    拿項鍊，我先生就追過去，一開始她不承認，之後就丟1千
    元放在攤位上就要走了，因為她東西沒拿出來，我先生說不
    行，就把她叫回來，她就從口袋裡拿出2 條，我是只有看到
    她拿1 條，竟然拿出2 條等語（見易字第2131號卷第102 至
    103 頁）；於97年8 月8 日本案偵查中先稱：有1 次我跟陳
    清榮在桃園大溪擺攤做生意有捉到小偷，林秀綢說她有看到
    ，幫我們作證，之後就認識林秀綢。那一次我沒有看到偷首
    飾的過程，是林秀綢看到的，我不知陳清榮如何發現，印象
    中是陳清榮捉嫌疑人回來，有發生爭執，後來就報警，因為
    我沒有看到嫌疑人偷首飾的過程，所以我沒辦法作證等語（
    見偵字第3424號卷第7 至8 頁）。迨經檢察官提示被告丁○
    ○於臺灣桃園地方法院審理時之證述要旨後，另改稱：印象
    中被告（指證人即被害人甲○○○）先偷1 條項鍊，再買1
    條項鍊，後來被告又再偷1 條項鍊，但被告如何竊取，我已
    不記得等語（見偵字第3424號卷第8 頁）；於98年5 月12日
    本院準備程序時供稱：當時甲○○○有偷東西，我們請林秀
    綢做證，後來在檢察官那邊，我先生有提到說我那時有在場
    ，我也可以作證，至於整個案發經過因為時間很久了，我忘
    記了等語（見訴字第856 號卷一第122 頁）；於99年4 月1
    日本院審理時供稱：我有看到甲○○○偷後面1 條的過程，
    前面那條我沒有看到，後來我先生叫她拿出來時，我看到她
    拿出2 條等語（見訴字第856 號卷三第153 頁）。
、核對被告陳清榮、林秀綢、丁○○上開供述，被告陳清榮對
    於案發當時有無目睹證人即被害人甲○○○竊盜項鍊；被告
    林秀綢對於案發當時證人即被害人甲○○○究竟購買幾條項
    鍊；被告丁○○對於是否確有目睹證人即被害人甲○○○竊
    盜等重要情節，前後供述不一，而其等所述案發當時被告陳
    清榮究係如何發現證人即被害人甲○○○竊盜之重要細節更
    不一致，且差異甚鉅，如被告陳清榮、林秀綢、丁○○確於
    案發時地目睹證人即被害人甲○○○竊盜，其等對於非屬常
    態之竊盜細節理應記憶深刻，而被告陳清榮、林秀綢、丁○
    ○於案發後復均因該竊盜案件出庭陳述、作證，更加深其等
    印象，各人對於案發當時重要之細節梗概應不易遺忘，容無
    如上鉅大差異供述之可能，是被告陳清榮、林秀綢、丁○○
    所述證人即被害人甲○○○竊盜之情，實難逕信。又被告林
    秀綢於案發當時受雇被告陳清榮看顧攤位一節，分別經被告
    林秀綢、丁○○於本院審理時供明在卷（見訴字第856 號卷
    一第204 至205 頁、卷二第149 頁、卷三第145 至146 、15
    4 頁），惟被告陳清榮、丁○○、林秀綢於證人即被害人甲
    ○○○竊盜案件及本案偵查中，迭次供稱被告林秀綢僅係目
    擊竊盜之顧客，堪認其等於案發後勾串虛構相關情節之事實
    ，如其等指訴竊盜之情為真，豈需如此？再者，經本院多次
    追問此節，被告林秀綢或迴避問題，或對此解釋稱：因為我
    想我們是外地人，去那做生意要找證人比較不可能，那時不
    知道自己人可以作證，所以沒有說實話等語，或改稱：因當
    時人很多我會怕，我們是外地人，我不敢說自己人，怕會被
    打，所以才說不認識等語（見訴字第856 號卷三第145 至14
    6 頁）；被告丁○○則解釋稱：我聽我先生說配偶不能作證
    ，所以請林秀綢幫忙作證，那時我們是想自己員工或配偶作
    證，外面人會認為自己人作證不足為證，所以想說林秀綢不
    要說是自己的員工等語（見訴字第856 號卷三第154 頁），
    互核被告林秀綢、丁○○此部分所述亦有不同。況且，被告
    林秀綢於本件案發當日已至警局作證，已如上述，而被告丁
    ○○則係被告陳清榮於臺灣桃園地方法院審理時主動表明傳
    訊，此有被告陳清榮於90年12月27日之訊問筆錄1 份在卷可
    佐（見易字第2131號卷第75頁），則被告林秀綢、丁○○豈
    曾考量不知自己人或配偶不可作證、不足為證或畏懼作證被
    打等情事，是其等此部分所述與所為矛盾，其等迴避供述實
    情，昭然若揭，益見被告陳清榮、林秀綢、丁○○此部分所
    述，應非事實。另參酌本件徵得被告林秀綢、陳清榮同意後
    ，由內政部警政署刑事警察局於97年7 月3 日及同年月11日
    為測謊鑑定，認被告林秀綢、陳清榮就：「1 、你有沒有參
    與（計畫、分工、事前討論等）這些恐嚇取財案？答：沒有
    。2 、有關本案，你有沒有參與（計畫、分工、事前討論等
    ）這些恐嚇取財案？答：沒有。3 、你有沒有用栽贓的方式
    要被害人賠錢了事？答：沒有。」等問答並未完全說實話，
    其等否認有以栽贓之方式要求被害人賠錢了事，經測試結果
    均呈不實反應，有該局97年7 月17日刑鑑字第0970106590號
    函暨所附鑑定書1 份在卷可佐（見偵字第3424號卷第284 、
    285 、287 、288 、289 、290 、292 、293 頁），益見被
    告陳清榮、林秀綢此部分所辯，並非實情。綜上所述，被告
    陳清榮、林秀綢、丁○○上開所述，均無足採信，其等誣指
    證人即被害人甲○○○竊盜藉以索求財物等情，應堪認定。
４、又證人即被害人甲○○○於案發當時確曾購買項鍊2 條，且
    於遭誣指竊盜後，為求脫身找人前來理論，乃丟1 千元及所
    購買之項鍊至攤位等情，均如上述，則證人即被害人甲○○
    ○就其於案發當時如何購買項鍊、所購買之項鍊價格、項鍊
    放置位置、案發後有無將所購買之項鍊取回、案發後報警之
    過程等情，或前後證述不一，或與其夫呂健治所述不符，惟
    該等事項應係均曾發生之事實，對於細節之描述，或因案發
    初始畏懼怕事，或因事隔過久，記憶淡薄或因各人觀察重點
    之差異所致，無足為被告林秀綢、丁○○有利之認定。至證
    人戊○○於本案審理時，固否認曾因證人即被害人甲○○○
    竊盜案件出庭作證（見訴字第856 號卷二第154 頁），惟經
    本院肉眼比對證人戊○○當庭書寫姓名之筆跡與臺灣桃園地
    方法院90年度易字第2131號竊盜案90年10月11日訊問筆錄受
    訊問人欄及證人結文內「戊○○」之筆跡（見訴字第856 號
    卷二第157 頁、易字第2131號卷第21、23頁），該二筆跡之
    運筆特徵類似，應可認係出於同一人之手，而被告林秀綢、
    丁○○之辯護人亦均表示證人戊○○當庭之簽名與90年10月
    11日之證人結文類似等語（見訴字第856 號卷二第152 頁）
    ，應足認定證人戊○○前曾因上開竊盜案件出庭作證之事實
    ，是證人戊○○於本院審理時否認此節，應係其不復記憶之
    結果。而證人戊○○係證人即被害人甲○○○與被告陳清榮
    發生爭執時始前往關心等情，業經證人戊○○於本院審理時
    證述如上，是證人戊○○就關於證人即被害人甲○○○購買
    項鍊之歷程前後供述縱有不一，亦無從採為對被告林秀綢、
    丁○○有利之認定。
５、本件被告陳清榮、林秀綢、丁○○誣指證人即被害人甲○○
    ○竊盜時，係由被告陳清榮當場大喊竊盜，並要市場之人前
    來觀看等情，業經證人戊○○於本院審理時證述明確（見訴
    字第856 號卷二第149 至150 頁），洵足認定被告林秀綢、
    丁○○係利用市場人潮眾多，以公開誣指竊盜之不名譽罪名
    ，吸引不明就裡之民眾圍觀，造成對證人即被害人甲○○○
    之心理壓力，藉此逼迫證人即甲○○○應允所求，此由證人
    即被害人甲○○○於本院審理時證稱：我要走的時候老闆拉
    著我，說我拿偷拿他的項鍊，後來我們就拉扯，那時一喧嘩
    起來，大家都圍在那邊，而我家就在市場附近，大家都認識
    ，這樣拉扯實在很丟臉等語（見訴字第856 號卷二第133 至
    134 、138 、146 頁），益足證明，堪認被告林秀綢、丁○
    ○於案發當時對證人即被害人甲○○○施以上開脅迫手法無
    訛。
６、綜上所述，本件被告林秀綢、丁○○此部分所辯均無足採，
    其等夥同被告陳清榮，以在市場上誣指竊盜之手法，強令證
    人即被害人甲○○○不得離開，再逼迫證人即甲○○○交付
    財物，而被告林秀綢、丁○○為掩飾其等上開犯行，於偵查
    中或審理時，均為目睹證人即被害人甲○○○竊盜過程之虛
    偽證詞，均堪認定，應予依法論科。
二、上開事實一(二)部分（即被害人辛○○部分）：
(一)、訊據被告林秀綢固坦認有於上開事實一(二)所載時地，受被告
    陳清榮雇用，與被告陳清榮、丁○○一起看顧被告陳清榮擺
    設之飾品攤位，而在攤位上選看飾品之證人即被害人辛○○
    離開攤位時，被告陳清榮將證人即被害人辛○○帶回攤位拉
    住，當場表示證人即被害人辛○○竊取攤位上之飾品，證人
    即被害人辛○○將口袋翻出雖發現口袋內確有飾品，惟證人
    即被害人辛○○否認竊盜，嗣警方即據報到場處理等事實。
    被告丁○○則坦認有於上開事實一(二)所載時地，與被告陳清
    榮、林秀綢一起看顧被告陳清榮擺設之飾品攤位，而在攤位
    上選看飾品之證人即被害人辛○○離開後，被告陳清榮向證
    人即被害人辛○○表示其竊取攤位上之飾品，證人即被害人
    辛○○自口袋內取出飾品後，被告陳清榮即持法院判決書交
    予證人即被害人辛○○觀看，告知證人即被害人辛○○竊盜
    之法律責任，惟證人即被害人辛○○否認竊盜，被告陳清榮
    並與證人即被害人辛○○發生拉扯，嗣警方即到場處理等事
    實。惟均矢口否認有何強制之犯行，被告林秀綢辯稱：我受
    雇在攤位上幫忙販賣首飾帶動買氣，並沒有假裝成顧客。案
    發當時好像是1 位阿婆跟陳清榮說辛○○偷東西，等辛○○
    離開時，陳清榮就追過去把她帶回攤位，辛○○有承認，自
    己從外套口袋把偷的項鍊拿出來，並說要買，之後陳清榮要
    辛○○賠多少我就不清楚云云。被告丁○○辯稱：當天我沒
    有看到辛○○偷東西，是陳清榮把她叫回來說她偷東西，辛
    ○○就從褲子口袋拿東西出來云云。
(二)、經查：
１、被告林秀綢受被告陳清榮雇用，與被告丁○○、陳清榮共同
    在上開事實一(二)所載時地擺設飾品攤位，而證人即被害人辛
    ○○在該攤位選看後未購買飾品離去時，被告陳清榮將證人
    即被害人辛○○拉回攤位表示證人即被害人辛○○竊取飾品
    ，待證人即被害人辛○○自口袋翻出項鍊後，被告陳清榮即
    持法院判決書交予證人即被害人辛○○觀看，告知竊盜之相
    關刑責，惟證人即被害人辛○○否認竊盜，被告陳清榮並與
    證人即被害人辛○○發生拉扯，警方乃據報到場處理等情，
    分別經被告陳清榮於本院準備程序時供稱：我確實有在上開
    時地擺攤販賣首飾，我記得辛○○偷項鍊被我抓到後，她有
    承認，項鍊是她自己交出來的等語（見訴字第856 卷一第14
    5 至146 、172 頁）、被告林秀綢於本院準備程序及審理時
    供稱：我有在上開時地與陳清榮、丁○○擺攤販賣首飾，辛
    ○○離開攤位時，陳清榮就追過去，把她帶回攤位拉住辛○
    ○的手，叫她自己拿出來算帳，辛○○從外套口袋把項鍊拿
    出來，2 人也有拉扯，之後警察就來了等語（見訴字第856
    號卷一第205 、209 頁、卷三第147 至148 頁）、被告丁○
    ○於本院準備程序及審理時供稱：當天我有去首飾攤位幫忙
    ，但沒看到辛○○偷東西，我知道的時候是陳清榮把辛○○
    叫回來跟她說她偷了東西，請她拿出來，辛○○就從口袋拿
    東西出來，當時我先生應該是有拿判決書給辛○○看，有跟
    她說偷竊會有法律責任，當時可能辛○○有要離開不承認偷
    竊，我先生有拉扯她不讓她走的動作，之後警察就過來了等
    語（見訴字第856 號卷一第122 、172 頁）、證人即被害人
    甲○○○於警詢、偵查中及本院審理時一致證稱：我到陳清
    榮的飾品攤位選看，沒看到喜歡的要離開，陳清榮就拉住我
    ，說我偷東西，叫我把口袋拉出來，之後我拉出口袋真的有
    項鍊，陳清榮就拿1 張法院文件說我會被關，我說我真的沒
    偷，但陳清榮一直拉住我的手，之後警察就來了等語（見偵
    字第4752號卷第181 頁、272 至273 頁、訴字第856 號卷二
    第169 至172 、176 、179 頁），互核其等供述上開案發情
    節大致相符，並有指認相片2 張在卷可佐（見偵字第4752號
    卷第275 至276 頁），且經本院調取臺灣基隆地方法院93年
    度偵字第4524號證人即被害人辛○○竊盜案件全卷詳閱無誤
    ，堪信為真實。
２、證人即被害人辛○○於案發當時並未竊盜，實係遭被告陳清
    榮等人栽贓索款等情，迭經證人即被害人辛○○於本案警詢
    時證稱：我上前參觀攤位，只一下子就轉身離開，陳清榮突
    然跑過來追我，拉住我說我偷他攤位的撌西，我跟他說沒有
    ，結果他就直接用手伸進我外套口袋內，從口袋內拿出1 條
    手鍊，說為什麼偷他的東西，我說我沒有拿他的東西，陳清
    榮一直拉住我不讓我離開，並說除非賠錢，不然不放我走，
    要送我去派出所，旁邊並有2 位女子叫我購買就好了，當時
    我要用100 元跟他買，他不要，要我賠償5 萬元等語（見偵
    字第4752號卷第272 至273 頁）、於本案偵查中稱：我在攤
    位沒看到喜歡的，我要離開時，陳清榮就捉住我的頭髮，之
    後搜我的口袋沒有發現，結果又說要再搜1 次，結果就有1
    條項鍊掉出來，我不清楚為何項鍊會在我的口袋裡，陳清榮
    要我將項鍊買下就沒事，他雇用的人當場也在旁邊附和，之
    後陳清榮說要5 萬多元，並拿1 張法院判決說不然我會被關
    ，最後是圍觀的人打電話叫警察處理等語（見偵字第4752號
    卷第181 頁）、於本院審理時證稱：我本來要去農會買東西
    ，經過首飾攤位時好奇過去看，當時大家擠來擠去，我看一
    看想說家裡已經很多沒有買就要走了，當天我穿1 件土色外
    套，有拉鍊，左右有2 個側邊口袋，後面有1 個帽子，外套
    口袋沒有拉鍊開開鬆鬆的，我離開時，陳清營從我背後拉我
    的衣服，我轉過去他說我偷拿他的東西放在口袋，之後就捉
    住我的手，叫我翻口袋，我摸了沒有，他就把手伸進我的口
    袋叫我再找1 次，我把口袋拉出來，東西就掉下來，之後林
    秀綢或丁○○就說買下來就沒事，還有女生說買下來也沒多
    少錢，我想說那沒多少錢，不要惹事，就拿500 多元出來買
    ，陳清榮說不夠，就拿1 個盒子過來說要罰項鍊標價5 千5
    百元的10倍，他還拿1 張法院的文件，說如果沒跟他買，要
    把我送法院讓我關到頭髮生虱子，之後是其他攤位的人問我
    有沒有拿，我說沒有，那些人就說叫警察來，我說好，我想
    說我沒拿不怕警察來，那時感覺陳清榮是要栽贓、騙錢等語
    明確（見訴字第856 號卷二第168 至172 、174 、176 至17
    9 、181 頁），而被告丁○○於本院審理時亦供稱當時如果
    有人拿東西，會向對方講有拿東西就買一買等語（見訴字第
    856 號卷三第157 頁），足見證人即被害人辛○○所述案發
    情節並非無稽。又證人即被害人辛○○與被告陳清榮、林秀
    綢、丁○○等人本無宿怨，其雖遭被告陳清榮等人指稱竊盜
    ，惟該案早經臺灣基隆地方法院檢察署於94年3 月16日以93
    年度偵字第4524號為職權不起訴處分確定，業經本院調取該
    案全卷詳閱無訛，則證人即被害人辛○○歷時至今，果非清
    白，應無蓄意構詞誣陷被告陳清榮等人之必要。又證人即被
    害人辛○○於案發當時始終否認竊盜，復同意通知警方前來
    處理，業如上述，如證人即被害人辛○○確曾竊盜，本應自
    知理虧，害怕司法介入，對於被告陳清榮開口索賠私下處理
    ，應係求之不得，縱認被告陳清榮初始提出之索賠金額過高
    ，尚有討價還價之空間，應無斷然拒絕被告陳清榮要求之賠
    償金額，逕自同意通知警方到場之理。而被告陳清榮於案發
    當時與證人即被害人辛○○爭執時，竟不通知警方，反而要
    求高於飾品售價且不成比例之索賠金額，復由被告丁○○等
    人在旁附和，並提出相關竊盜案件之判決書施加壓力，意欲
    藉此達成向證人即被害人辛○○索款之目的，不言可諭，凡
    此種種，衡與一般商家逮獲竊賊，或由該竊賊依售價購買了
    事或逕自通知警方到場處理之情有違，是證人即被害人辛○
    ○證稱其實係遭栽贓索款等語，應堪採信。
３、被告林秀綢、丁○○固分別以上開情詞置辯，否認有何栽贓
    證人即被害人辛○○竊盜云云，惟：
(1)、被告林秀綢、丁○○於案發當時，係在攤位上假裝為客人帶
    動買氣一節，業經證人即被害人辛○○於本院審理時證稱：
    當時只有陳清榮在賣首飾，我看到林秀綢、丁○○在挑東西
    ，後來去警局才知道她們是跟老闆一起等語明確（見訴字第
    856 號卷二第172 、179 頁），堪認被告林秀綢、丁○○於
    案發當時確係在攤位上佯裝顧客帶動買氣之事實，是被告林
    秀綢辯稱其未假裝成顧客云云，洵無足採。
(2)、依被告陳清榮、林秀綢、丁○○於臺灣基隆地方法院93年度
    偵字第5424號證人即被害人辛○○竊盜等案件及本案就此部
    分之如下供述：
、被告陳清榮於93年12月2 日另案警詢時供稱：辛○○在人群
    中挑選飾品，她先將包裝好的項鍊拆開拿在手心，旁邊1 名
    阿婆拉我的衣角告訴我要注意，我就開始注意到辛○○，就
    發現辛○○退一步將K 金項鍊放入右夾克口袋內，於是我向
    她連續警告3 次，她趁我在找錢給其他客人時離開攤位，我
    將她拉回，跟她說口袋內有1 件沒有結帳，一開始她不承認
    ，後來辛○○還是將口袋中項鍊飾品拿出來等語（見臺灣基
    隆地方法院93年度偵字第4524號【下稱偵字第4524號】卷第
    6 至7 頁）；於93年12月2 日另案偵查中供稱：是1 位阿婆
    告訴我東西被偷，我當著竊賊的面喊不要自己包，她還是沒
    有結帳，並趁隙離開，我把她找回來，說還沒有結帳，她不
    承認，先掏一陣子才將項鍊掏出來掉在地上等語（見偵字第
    4524號卷第61頁）；於98年6 月19日本院準備程序時供稱：
    是丁○○還是現場有人跟我提醒我忘記了，我記得辛○○被
    我抓到後，她承認偷竊項鍊，項鍊是她自己交出來的等語（
    見訴字第856 號卷一第145 至146 頁）。
、被告林秀綢於93年12月2 日另案偵查中供稱：我是幫忙整理
    東西，發現時老闆已經捉住辛○○，後來從辛○○的右邊口
    袋找到項鍊，辛○○把東西丟在地上，當時她在我右手邊，
    我們是斜對面，老闆在前面等語（見偵字第4524號卷第57頁
    ）；於94年3 月1 日另案偵查中供稱：當時我在顧攤子幫忙
    做生意，老闆叫辛○○回來，他們就發生爭執，我沒有看到
    辛○○偷東西等語（見偵字第4524號卷第142 頁）；於98年
    9 月18日本院準備程序時供稱：當天確有捉到辛○○，好像
    是攤位上的1 位阿婆跟陳清榮說辛○○偷東西，當時我有聽
    到陳清榮對現場顧客表示不要自己包才知道有人偷東西，等
    到辛○○到隔壁攤位時，陳清榮就追過去，把她帶回我們的
    攤位，辛○○自己有承認，自己從外套口袋把所偷的項鍊拿
    出來等語（見訴字第856 號卷一第205 頁）；於99年4 月1
    日本院審理時供稱：我沒有目睹辛○○拿飾品，我有看到她
    右手從夾克口袋內拿出塑膠袋及鍊子，拿出的同時鍊子掉到
    地上等語（見訴字第856 號卷三第147 頁）。
、被告丁○○於93年12月2 日另案警詢時供稱：在捉到辛○○
    之前，陳清榮已經發現她有竊取東西，並當場警告客人不能
    自己包，後來我看到陳清榮捉辛○○回攤位，說她有拿1 條
    項鍊未給錢，叫她拿出來，辛○○堅稱沒拿，她在右邊上衣
    口袋拿出白色塑膠袋，陳清榮再叫她找，結果從右邊上衣口
    袋掉出1 條白色項鍊，當時我對辛○○說買下東西就會沒事
    ，但她堅稱未偷拿，不要買下而起爭執等語（見偵字第4524
    號卷第10頁）；於93年12月2 日另案偵查中供稱：案發當時
    我在後面整理東西，陳清榮將辛○○捉回來後說有1 件東西
    沒算錢，辛○○說沒偷，陳清榮說再找找看，我看到項鍊由
    辛○○右邊掉出來等語（見偵字第4524號卷第59頁）；於94
    年3 月1 日另案偵查中供稱：我看到時辛○○已經跟我先生
    講話了，我看到她從口袋拿出1 個塑膠袋，在拿塑膠袋時，
    1 條白色鍊子掉在地上，偷的時我沒看到等語（見偵字第45
    24號卷第143 頁）；於98年5 月22日本院準備程序時供稱：
    我沒有看到辛○○偷東西的狀況，我知道時是陳清榮把辛○
    ○叫回來，跟她說她偷東西，請她拿出來，辛○○就從褲子
    口袋拿東西出來，當時可能是辛○○有要離開不承認竊盜，
    陳清榮有拉扯她不讓她走的動作等語（見訴字第856 號卷一
    第122 頁）。
、核對被告陳清榮、林秀綢、丁○○上開供述，被告陳清榮對
    於案發當時有無目睹證人即被害人辛○○竊盜項鍊；被告林
    秀綢對於係何時注意證人即被害人辛○○遭指控竊盜；被告
    丁○○對於證人即被害人辛○○自何處拿出項鍊等重要情節
    ，前後供述不一，彼此間就證人即被害人辛○○取出項鍊之
    重要細節更不一致，如被告陳清榮、林秀綢、丁○○確於案
    發時地目睹相關案發經過，其等對於非屬常態之竊盜細節理
    應記憶深刻，而被告陳清榮、林秀綢、丁○○於案發後復均
    因該竊盜案件出庭陳述、作證，更加深其等對該案之印象，
    各人對於案發當時重要之細節梗概應不易遺忘，容無如上差
    異供述之可能，是被告陳清榮、林秀綢、丁○○所述證人即
    被害人辛○○竊盜之情，實難逕信。另參酌被告陳清榮、林
    秀綢經內政部警政署刑事警察局為測謊鑑定，認其等否認有
    以栽贓之方式要求被害人賠錢了事，經測試結果均呈不實反
    應，業如上述，益見被告陳清榮、林秀綢此部分所辯，無足
    採信，而證人即被害人辛○○證述並未竊盜之情應可相信，
    已說明如上，堪認被告陳清榮、林秀綢、丁○○指控證人即
    辛○○竊盜云云，應非事實。
４、按認定犯罪事實所憑之證據，並不以直接證據為限，即綜合
    各種間接證據，本於推理之作用，為其認定犯罪事實之基礎
    ，仍為法之所許。本件證人即被害人辛○○並未竊取項鍊，
    被告陳清榮、林秀綢、丁○○指控證人即被害人辛○○竊盜
    則無足採信，均如上述，則證人即被害人辛○○口袋內之項
    鍊，自是遭被告陳清榮等人放置誣陷無訛。又案發當時證人
    即被害人辛○○自行摸索口袋查無項鍊，迨換由被告陳清榮
    伸手進入證人即被害人辛○○之口袋內搜查後，被告陳清榮
    再指示證人即被害人辛○○掏出口袋內所有物品時，即發現
    口袋內藏有項鍊等情，業經證人即被害人辛○○證述如上，
    是依上開案發過程分析，應可推定證人即被害人辛○○口袋
    內之項鍊，係被告陳清榮搜查口袋時，趁機將項鍊放入之事
    實，否則被告陳清榮於案發當時，僅需告知證人即被害人辛
    ○○將口袋內全部物品掏出即可，何必動手自行搜查，又被
    告陳清榮既在口袋內搜得項鍊，大可直接取出，又何必再指
    示證人即被害人辛○○自行掏出項鍊，是被告陳清榮藉搜查
    贓物之機會，栽贓證人即被害人辛○○竊盜項鍊一節，亦堪
    認定。
５、本件被告陳清榮、林秀綢、丁○○係在市場上公開指稱證人
    即被害人辛○○竊盜一節，已認定如上，則被告陳清榮、林
    秀綢、丁○○當係於栽贓後，利用市場人潮眾多，以公開誣
    指竊盜之不名譽罪名，吸引不明就裡之民眾圍觀，造成對證
    人即被害人辛○○之心理壓力，欲藉此手法，迫使證人即被
    害人辛○○應其所求交付金錢，洵堪認定。
６、又證人即被害人辛○○於案發當時確遭被告陳清榮、林秀綢
    、丁○○指控竊盜，其為免惹事，曾有意買下項鍊等情，均
    如上述，則證人即被害人辛○○其後就相關案發當時攤位老
    闆人數、相關取出贓物或其後取出欲行購買項鍊之歷程，前
    後證述或有不一，惟該等事項均係曾發生之事實，對於細節
    之描述，或因事隔過久，記憶淡薄或因觀察事物重點之差異
    所致，無足為被告林秀綢、丁○○有利之認定。
７、綜上所述，本件被告林秀綢、丁○○此部分所辯均無足採，
    其等夥同被告陳清榮，以栽贓手法，強令證人即被害人辛○
    ○不得離開，再逼迫證人即被害人辛○○應允索求等情，堪
    以認定，應予依法論科。
三、上開事實一(三)部分（即被害人壬○○部分）：
(一)、訊據被告陳韋廷、王有恆固均坦認有於上開事實一(三)所載時
    地，與被告陳清榮一起看顧被告陳清榮擺設之飾品攤位，而
    在攤位上選看飾品之證人即被害人壬○○離開攤位時，被告
    陳清榮將證人即被害人壬○○帶回攤位，並表示證人即被害
    人壬○○竊取攤位上之飾品，惟證人即被害人壬○○否認竊
    盜，被告陳清榮、陳韋廷因此與證人即被害人壬○○發生肢
    體爭執，嗣警方據報到場處理，證人即被害人壬○○因此遭
    移送偵查竊盜案件，而被告陳韋廷、王有恆因該竊盜案件，
    分別於臺灣桃園地方法院檢察署檢察官偵查中作證時，供前
    具結，為證人即被害人壬○○有竊盜攤位上飾品之證詞等事
    實。惟均矢口否認有何此部分恐嚇取財及偽證之犯行，被告
    陳韋廷辯稱：我沒有看到壬○○竊盜的過程，我是看到陳清
    榮把壬○○帶回攤位，跟她說有東西沒有結帳，壬○○不承
    認，就把外套丟在攤位上要求陳清榮搜身，但陳清榮沒搜身
    ，壬○○就要離開，2 人有發生拉扯，因當時客人很多，陳
    清榮打算認賠讓她走，但壬○○把外套拿起來時，發現她偷
    的耳環就在外套下面，那副耳環已從包裝盒上被拿下來，也
    是她之前看的那副，壬○○確有竊盜云云。被告王有恆辯稱
    ：案發當天壬○○到攤位2 次，第1 次看一下就走，第2 次
    來的時候拿1 件紅色大衣，當時我站在壬○○斜對面，我看
    她拿攤位上的1 個盒子，把盒內的耳環拿起來沒放到盒子內
    就要離開攤位，我跟陳清榮說她沒結帳，陳清榮就追壬○○
    ，後來把壬○○帶回攤位，壬○○沒有承認，陳清榮與壬○
    ○就一直吵架，當時我在攤位後面，對之後的過程並不清楚
    ，壬○○確有竊盜云云。
(二)、經查：
１、被告陳韋廷、王有恆與被告陳清榮共同在上開事實一(三)所載
    時地擺設飾品攤位，而證人即被害人壬○○在攤位上選看後
    未購買飾品離去時，被告陳清榮將證人即被害人壬○○帶回
    攤位，並表示證人即被害人壬○○竊取攤位上之飾品，惟證
    人即被害人壬○○否認竊盜，被告陳清榮、陳韋廷因此與證
    人即被害人壬○○發生肢體爭執，嗣警方據報到場處理，證
    人即被害人壬○○遭移送偵查竊盜案件，而被告陳韋廷、王
    有恆因該竊盜案件，分別於臺灣桃園地方法院檢察署檢察官
    偵查中作證時，供前具結，為上開事實欄所載證人即被害人
    壬○○有竊盜攤位上之飾品之證詞等情，分別經被告陳韋廷
    、王有恆於本院準備程序及審理時供陳明確（見訴字第856
    卷一第122 、173 、206 至207 、209 頁、卷三第159 至16
    1 、163 至165 頁），核與被告陳清榮於本院準備程序時供
    稱其於案發時地擺攤販賣首飾時，因認證人即被害人壬○○
    竊盜物品，乃將證人即被害人壬○○帶回攤位，惟證人即被
    害人壬○○否認竊盜，因此與證人即被害人壬○○發生肢體
    爭執等語（見訴字第856 號卷一第146 頁）、證人即被害人
    壬○○於警詢、偵查中及本院審理時一致陳稱其在攤位上選
    看飾品未購買而欲離開時，遭被告陳清榮攔阻指稱竊盜，為
    此與被告陳清榮、陳韋廷發生肢體爭執等語大致相符（見偵
    字第3424號卷第91頁、偵字第4752號卷第120 、281 頁、訴
    字第856 號卷三第45至47、50至51、57頁），並有指認相片
    2 張在卷可佐（見偵字第4752號卷第283 頁），且經本院調
    取臺灣桃園地方法院96年度壢簡字第1647號證人即被害人壬
    ○○竊盜等案件全卷詳閱無誤，堪信為真實。
２、證人即被害人壬○○於案發當時未購買飾品離去時，遭被告
    陳清榮拉住誣指竊盜等情，迭經證人即被害人壬○○於本案
    警詢時證稱：我到攤位上挑選飾品要離開時，陳清榮上前將
    我攔下，手拿1 個空盒子叫我付錢，我說我沒拿盒子裡的東
    西，就把外套放在攤架上及把包包給他搜，陳韋廷就從攤架
    上隨便拿1 副耳環說是我偷的東西，並說攝影機有拍到，我
    說這不是我偷的，陳清榮就用拳頭打我頭，陳韋廷也以拳頭
    打我頭及用腳踢我肚子，之後有1 女子寫派出所的電話叫我
    趕快打電話報警等語（見偵字第3424號卷第91、94頁）、於
    本案偵查中證稱：當時很多人在攤位上看，我也拿起來看，
    看一看我不喜歡，我放回去要離開，走2 步路時陳清榮把我
    叫住，說我手上有東西，我說我沒有拿人家的東西，我有點
    生氣，要他搜，後來他搜不出來，陳韋廷就拿耳環過來說是
    我拿的，我說沒有，陳清榮就一巴掌打我，我就反抗，陳韋
    廷也打我，後來我說要報警處理，陳清榮不報警，我就自己
    報警等語（見偵字第4752號卷第120 頁）、於本院審理時證
    稱：當天我騎摩托車要去買菜，一下車就脫掉外套拿在手上
    ，我看到那攤位上很多人，就順便過去看，那攤位左邊為項
    鍊區，右邊為耳環區，我只看一下沒有拿飾品就去買菜，我
    是想說先去買菜，買好菜有剩下的錢再仔細看。等我買完菜
    後去看耳環，我打開盒子看一下後放下盒子要走時，陳清榮
    就在攤位放項鍊的旁邊把我拉住，說我拿他的耳環，我說什
    麼耳環，我全部給他搜，陳清榮先搜我的包包，搜沒有，要
    搜我的外套，我就把外套丟在攤位項鍊區給他搜，他也搜沒
    有，之後陳韋廷就從攤位左上方拿出1 副耳環說是我放的，
    陳清榮說那是我偷的，叫我拿錢出來，我說我沒拿為什麼要
    拿錢，他說不拿錢出來就要報警，現場有錄影，我跑不掉，
    我叫他播影片出來看，他不播，我說最好去報警，他就馬上
    打我，我跟陳清榮就打起來，之後陳韋廷也過來打我，用腳
    踢我，之後是我自己報警處理，我覺得他們是要我的錢等語
    明確（見訴字第856 號卷三第43至47、49至51、55頁），互
    核其前後供述之情節大致相符，而證人即被害人壬○○與被
    告陳清榮、陳韋廷、王有恆等人本無宿怨，其雖遭被告陳清
    榮等人指稱竊盜，並經臺灣桃園地方法院於97年6 月30日，
    以97年度簡上字第311 號判決判處證人即壬○○拘役30日確
    定，且由臺灣桃園地方法院檢察署檢察官於97年9 月17日，
    以97年度執字第12073 號執行結案，此經本院調取該案全閱
    詳閱無訛，則證人即被害人壬○○如確有竊盜，其歷時至今
    ，應無一再爭執，甘冒觸犯較竊盜刑責更重之偽證罪責，蓄
    意構詞誣陷被告陳清榮等人之必要。又證人即被害人壬○○
    於案發當時始終否認竊盜，復自行通知警方前來處理，業如
    上述，如證人即被害人壬○○確曾竊盜，應是自知理虧，害
    怕司法介入，對於被告陳清榮開口索賠欲私下處理之作法，
    尚求之不得，應無斷然拒絕賠償，逕自要求警方到場之理，
    是證人即被害人壬○○否認竊盜等語，確非無稽。而被告陳
    清榮等人與證人即被害人壬○○既因竊盜與否發生爭執，被
    告陳清榮等人竟不通知警方，復未開啟監視錄影資料查證，
    逕自向證人即被害人壬○○索求錢財，衡與一般商家逮獲竊
    賊或由竊賊依售價購買了事或逕自通知警方處理之情有違，
    益見證人即被害人壬○○證述其確未竊盜，實係遭被告陳清
    榮等人誣指竊盜索求錢財等語，應為事實，堪以採信。
３、被告陳韋廷、王有恆固分別以上開情詞置辯，否認有何誣指
    證人即被害人壬○○竊盜云云，惟依被告陳清榮、陳韋廷、
    王有恆於臺灣桃園地方法院96年度壢簡字第1647號證人即被
    害人壬○○竊盜等案件及本案就此部分之如下供述：
(1)、被告陳清榮於96年5 月2 日另案警詢時稱：壬○○至攤位上
    挑選飾品，他將飾品盒打開，將盒內K 金鑲玉耳環1 對取出
    握在左手手心，再將空盒子放在攤架上，以紅色外套將手蓋
    住，她離開時我將她攔下告知她拿的東西沒有算錢，壬○○
    說沒拿東西，將手上的衣服放在攤架上，打開皮包讓我看，
    之後把攤架上的衣服拿起，我發現壬○○竊取的耳環就在原
    來放衣服的地方。現場有裝設監視器，我至法庭會提供，我
    拒絕提供給警方等語（見臺灣桃園地方法院96年度偵字第11
    632 號【下稱偵字第11632 號】卷第9 頁）；於96年6 月4
    日另案偵查中稱：壬○○第1 次來時逗留很久，我看她把攤
    位的耳環盒子放入他身上，結果放不進去，就放回我的攤位
    ，之後她又來1 次，多帶了1 件紅色大外套，當天天氣很熱
    ，她直接走到耳環區，把耳環拆掉拿在手上，利用外套遮掩
    ，沒有結帳就直接離開，我就去攔她，跟她說沒有結帳，壬
    ○○就說要讓我搜，但先用外套蓋住竊來的耳環，拿她的皮
    包給我搜，監視器沒有錄到案發當時爭執的情形等語（見偵
    字第11632 號卷第34至35頁）；於97年5 月14日本案警詢時
    稱：當時有裝設監視器，也有正常使用，但沒有裝設螢幕，
    所以沒辦法當場看，因為警方及檢察官沒有要求，所以我也
    沒有看等語（見偵字第3424號卷第186 頁）；於98年6 月19
    日本院準備程序時稱：當天壬○○共來2 次，第1 次是空手
    在攤位上摸首飾，她想要把首飾盒內的東西拿出來，我有警
    告她不要自己動手，我說我是賣整件的，不可以把首飾拿出
    來，她放回去就走了，隔沒多久，她手上帶1 件紅色的夾克
    ，那天天氣很熱，我印象很深，我沒發現她偷東西，是王有
    恆看到壬○○摸一摸盒子人走了，但首飾盒是空的，王有恆
    就問我壬○○有沒有買，我追出去把她找回來，一開始壬○
    ○不承認，並且把衣服放在攤位上面，我想說客人很多就算
    了讓她走，結果壬○○把衣服拿起來，我發現那對耳環就蓋
    在衣服下面，我就質疑她確有偷東西等語（見訴字第856 號
    卷一第146 頁）。
(2)、被告陳韋廷於96年5 月2 日另案警詢時證稱：是陳清榮看到
    壬○○偷東西，我沒有看到，但我有看到壬○○將衣服放在
    攤架上時，將所竊取的K 金鑲玉耳環1 對一起放下，當時有
    裝設監視器，但要陳清榮同意才可提供等語（見偵字第1163
    2 號卷第28頁）；於96年6 月4 日另案偵查中證稱：我看到
    壬○○跟陳清榮在外面爭執時，壬○○把外套放在攤位上項
    鍊區，外套拿起時我看到耳環在盒子外並被外套蓋著等語（
    見偵字第11632 號卷第20頁）；於97年5 月13日本案警詢時
    稱：當天是陳清榮發現壬○○偷攤位上的東西，陳清榮請她
    購買，但對方不肯買，雙方有發生拉扯等語（見偵字第3424
    號卷第68頁）；於97年8 月1 日本案偵查中稱：我沒有看到
    偷竊過程，是陳清榮叫壬○○回來時，壬○○將衣服放在攤
    架上否認有偷，叫陳清榮搜身，後來他們2 人爭執，壬○○
    拿衣服要走時，我看到耳環被拆出來放在衣服下面等語（見
    偵字第3424號卷第251 頁）；於98年5 月22日本院準備程序
    時稱：我沒有看到壬○○偷竊過程，我看到的時候是陳清榮
    叫她回來跟她說有東西沒結帳，壬○○不承認，就把手上的
    外套丟在攤位上，要求陳清榮搜身，陳清榮沒有搜身，壬○
    ○就要離開，陳清榮不讓她離開，2 人有些拉扯，當時客人
    很多，陳清榮打算認賠要讓她走，壬○○把外套拿起來，陳
    清榮看到她偷的耳環就在她外套下面，但壬○○一直不承認
    有偷東西等語（見訴字第856 號卷一第122 頁）；於99年4
    月1 日本院審理時稱：我沒有看到壬○○行竊的過程，是王
    有恆發現的，應該是王有恆告訴陳清榮，陳清榮才知道，我
    是看到陳清榮說壬○○沒有結帳，壬○○說她沒拿東西，把
    手上的包包翻開給陳清榮看，之後把外套丟攤位上，陳清榮
    沒有搜，等她把外套拿起來，大家才看到耳環就在外套下面
    ，之後陳清榮不想追究打算讓她走。當時有架攝影機，但不
    知有無錄影等語（見訴字第856 號卷三第159 至161 頁）。
(3)、被告王有恆於96年6 月21日另案偵查中證稱：壬○○第1 次
    來時沒有帶外套，第2 次來時帶1 件外套，因為當天很熱，
    所以我對她的印象很深，我看到壬○○在拆耳環，把耳環從
    盒子中拿出來，後來壬○○要走出去卻沒有結帳，我就跟陳
    清榮說，陳清榮就追出去捉壬○○回來，後來他們就在爭執
    ，我有看到壬○○將耳環丟在桌子上等語（見偵字第11632
    號卷第44至45頁）；於97年5 月13日本案警詢時稱：當時有
    架監視器，但不是我處理的，我沒有看監視器畫面，我站在
    攤位前有看到陳清榮與壬○○在拉扯等語（見偵字第3424號
    卷第41至42頁）；於97年5 月13日本案偵查中稱：壬○○來
    過2 次，她第2 次來時拿外套，因為當天很熱，所以我有注
    意，壬○○把飾品拿出來看，後來沒結帳，我就跟陳清榮講
    ，那次是我發現的等語（見偵字第3424號卷第158 頁）；於
    97年8 月1 日本案偵查中稱：我看到壬○○第2 次來時，從
    盒子內將耳環拿出沒有結帳，接著轉身從攤位走到路旁，我
    就跟陳清榮說，陳清榮就追出去等語（見偵字第4752號卷第
    251 頁）；於98年9 月18日本院準備程序時供稱：當天天氣
    很熱，壬○○穿了1 件黑色的衣服，她來了2 次，第1 次看
    一看就走了，第2 次來的時候，她拿了1 件紅色大衣到攤位
    拿攤位上的1 個盒子，把盒子裡面的耳環拿起來沒放回盒子
    內就要離開，我那時站在壬○○的斜對面，我看到跟陳清榮
    說她沒有結帳，陳清榮就去追壬○○，後來就把壬○○帶回
    來，好像是壬○○沒有承認竊盜，陳清榮就和壬○○在攤位
    後面一直吵架，所以詳細過程我不清楚等語（見訴字第856
    號卷一第206 至207 頁）；於99年4 月1 日本院審理時稱：
    壬○○當時在看耳環，她沒把耳環放回去，她沒結帳就走了
    ，我就跟陳清榮說壬○○好像沒有結帳，陳清榮就跑去追壬
    ○○，壬○○被捉回後，先把左手連同衣服往桌上丟，接下
    來他們就在吵架，之後開始找壬○○的包包，現場有錄影，
    實際上有無錄到我就不知道等語（見訴字第856 號卷三第16
    3 至165 頁）。
(4)、核對被告陳清榮、陳韋廷、王有恆上開供述，被告陳清榮對
    於證人即被害人壬○○第1 次到攤位時有無著手欲行竊盜、
    有無目睹證人即被害人壬○○竊取項鍊；被告陳韋廷對於有
    無目睹證人即壬○○將外套及飾品一起放在攤位、究係何人
    發現外套下之飾品；被告王有恆對於有無目賭證人即被害人
    壬○○將項鍊丟在桌上之過程等重要情節，前後供述不一，
    而其等所述係何人目睹竊盜、何時發現遭竊物品放在攤位上
    及被告陳清榮何時決定讓證人即被害人壬○○離開等重要細
    節更不一致，且差異甚鉅，如被告陳清榮、陳韋廷、王有恆
    所述證人即被害人壬○○竊盜之情為真，衡情其等對於非屬
    常態之相關竊盜歷程應記憶深刻，而被告陳清榮、陳韋廷、
    王有恆於案發後復均因該竊盜案件出庭陳述、作證，應更加
    深其等對於案發事實之印象，對於案發當時重要之細節梗概
    斷無遺忘誤植之可能，容無如上鉅大差異供述之理，是被告
    陳清榮、陳韋廷、王有恆所述證人即被害人壬○○竊盜之情
    ，實難逕信。又案發當時被告陳清榮在攤位上設置監視器一
    節，分別經被告陳清榮、陳韋廷、王有恆與證人即被害人壬
    ○○供述如上，於被告陳清榮與證人即被害人壬○○因竊盜
    與否發生爭執時，被告陳清榮觀看監視錄影資料即真相大白
    ，然被告陳清榮竟先表明拒絕提供監視錄影資料，復迴避供
    稱監視器未錄得其與證人即被害人壬○○之爭吵狀況，又再
    改稱監視器沒有裝設螢幕，其未看過，警方及檢察官也沒有
    要求提出云云，顯然有意隱匿監視器所錄得之相關影像資料
    ，如非監視器內容無法證明證人即被害人壬○○竊盜之過程
    ，被告陳清榮何必如此。再者，被告陳韋廷、王有恆既均知
    悉案發當時現場設有監視器，其等均未提及可當場觀看相關
    錄影資料，任由被告陳清榮與證人即被害人壬○○就竊盜與
    否當場爭吵，更難想像。尤其，被告王有恆既供稱目睹竊盜
    經過等語；被告陳韋廷則供稱看到證人即被害人壬○○連同
    竊得之項鍊丟在攤位上等語，被告王有恆、陳韋廷均未於第
    一時間指證或戳破證人即被害人壬○○，洵難理解。另參酌
    本件徵得被告陳清榮、王有恆同意後，由內政部警政署刑事
    警察局於97年7 月11日及同年月14日為測謊鑑定，認被告陳
    清榮、王有恆就：「1 、你有沒有參與（計畫、分工、事前
    討論等）這些恐嚇取財案？答：沒有。2 、有關本案，你有
    沒有參與（計畫、分工、事前討論等）這些恐嚇取財案？答
    ：沒有。3 、你有沒有用栽贓的方式要被害人賠錢了事？答
    ：沒有。」等問答並未完全說實話，其等否認有以栽贓之方
    式要求被害人賠錢了事，經測試結果均呈不實反應，有該局
    97年7 月17日刑鑑字第0970106590號函暨所附鑑定書1 份在
    卷可佐（見偵字第3424號卷第284 、285 、286 、288 、29
    0 、291 、293 頁），益見被告陳清榮、王有恆此部分所辯
    ，無足採信。綜上，難認被告陳清榮、陳韋廷、王有恆所述
    上情為真，且更足證明證人即被害人壬○○否認竊盜，確屬
    可信，被告陳清榮、陳韋廷、王有恆於案發當時誣指證人即
    被害人壬○○之情，洵堪認定。
４、按刑法上關於財產上犯罪，所定意圖為自己或第三人不法之
    所有之意思條件，即所稱之「不法所有之意圖」，固指久缺
    適法權源，仍圖將財物移入自己實力支配管領下，得為使用
    、收益或處分之情形而言。然該項「不法所有」云者，除係
    違反法律上之強制或禁止規定者外；其移入自己實力支配管
    領之意圖，違背公共秩序或善良風俗，以及逾越通常一般之
    人得以容忍之程度者，亦包括在內。又刑法上之「恐嚇」，
    固係指以危害通知他人，使該人主觀上生畏怖心之行為，然
    此危害之通知，並非僅限於「將來」，其於「現時」以危害
    相加者，亦應包括在內，而恐嚇之手段，則無限制，以「言
    語」、「文字」固毋需贅論，出之以「強暴」、「脅迫」，
    亦屬「恐嚇」之範疇。至於危害通知之方法，亦無限制，無
    論明示之言語、文字、動作或暗示之危害行為，苟已足使對
    方理解其意義之所在，並足以影響其意思之決定與行動自由
    者均屬之。至所謂「脅迫」，乃以言詞或舉動，顯示加害他
    人之意思，或以加害他人之意思通知他人，使其產生畏懼，
    而得以威脅或逼迫而言。查本件被告陳韋廷、王有恆與被告
    陳清榮共同以誣指竊盜，強向證人即被害人壬○○索討款項
    ，已認定如上，依上開說明，其等藉詞索討款項，有不法所
    有之意圖甚明。又證人即被害人壬○○因在市場上遭公開指
    控竊盜，致市場上多人圍觀，證人即被害人壬○○因此心頭
    發熱、慌張，害怕遭人取笑等情，業經證人即被害人壬○○
    於本院審理時證述明確（見訴字第856 號卷三第57、60頁）
    ，堪認被告陳清榮、陳韋廷、王有恆係施以公開誣指竊盜之
    不名譽罪名，吸引不明就裡之民眾圍觀，造成對證人即被害
    人壬○○之心理壓力，進而使其心生畏懼之脅迫手法無訛。
    據此，被告陳清榮、陳韋廷、王有恆於案發當時對證人即被
    害人壬○○為上開脅迫行為，亦堪認定。
５、又證人即被害人壬○○於案發當時前後至該攤位2 次，其與
    被告陳清榮發生爭執時，被告陳清榮並曾動手搜索其攜帶之
    物品，最後由其報警處理等情，均如上述，是雖證人即被害
    人壬○○對於相關案發歷程前後證述或有不一，惟該等事項
    均係發生之事實，加以本件重點在於被告陳清榮指控證人即
    被害人壬○○是否竊盜，是證人即被害人壬○○應無故為就
    上開部分為不實陳述之必要，其對於相關細節之描述，或因
    事隔過久，記憶淡薄或觀察事物重點之差異所致，無足削弱
    證人即被害人壬○○證述之可信度，據為被告陳韋廷、王有
    恆有利之認定。另被告陳韋廷經內政部警政署刑事警察局為
    測謊鑑定，雖認被告陳韋廷否認參與恐嚇取財，亦未以栽贓
    之方式要求證人即被害人壬○○賠錢了事，並無不實反應，
    有該局97年7 月17日刑鑑字第0970106590號函暨所附鑑定書
    1 份在卷可佐（見偵字第3424號卷第284 、286 、289 、29
    1 、294 頁），然測謊之鑑驗，係就受測人對相關事項之詢
    答，對應其神經、呼吸、心跳等反應而判斷，其鑑驗結果有
    時亦因受測人之生理、心理因素而受影響，該鑑驗結果固可
    為審判之參考，但非為判斷之唯一及絕對之依據，鑑驗結果
    是否可採，應由法院斟酌取捨，最高法院85年度臺上字第57
    91號、87年度臺上字第3337號判決意旨可資參照，是該測謊
    結果洵非判斷被告陳韋廷上開犯行之唯一依據，而被告陳韋
    廷於案發當時共同誣指證人即被害人壬○○竊盜，藉以索求
    財物，既經本院綜合各項證據認定如上，則該測謊鑑定結果
    ，與本院認定之事實有違，尚難採為對被告陳韋廷等人有利
    之認定。
６、綜上所述，本件被告陳韋廷、王有恆此部分所辯均無足採，
    其等夥同被告陳清榮，以公開誣指竊盜之脅迫手法，欲迫使
    證人即被害人壬○○依其等所求支付款項，圖得財產上之不
    法利益，嗣為掩飾其等上開犯行，於偵查中均為證人即被害
    人壬○○竊盜之虛偽證詞，均堪認定，應予依法論科。
四、上開事實一(四)部分（即被害人陳武俊部分）：
(一)、訊據被告林秀綢、林月鳳固均坦認有於上開事實一(四)所載時
    地，與被告陳清榮一起看顧被告陳清榮擺設之飾品攤位，而
    在攤位上選看飾品之證人即被害人陳武俊離開攤位時，被告
    陳清榮將證人即被害人陳武俊帶回攤位，並表示證人即被害
    人陳武俊竊取攤位上之飾品，證人即被害人陳武俊為此交付
    1 千元予被告陳清榮收受等事實。惟均矢口否認有何此部分
    恐嚇取財之犯行，被告林秀綢辯稱：陳清榮只叫我與林月鳳
    在攤位上面幫忙賣，沒有其他人在幫忙，我也沒有假裝顧客
    ，當天是我發現陳武俊到攤位，把盒子裡的項鍊拿起來抓在
    手上就離開攤位，我跟陳清榮說有人偷東西，陳清榮就追出
    去把陳武俊帶回攤位，陳武俊有承認竊盜，並問陳清榮多少
    錢，陳清榮就叫陳武俊看盒子後面的標價，陳武俊看一看拿
    1 千元給陳清榮就走了，我沒有恐嚇取財之行為云云。被告
    林月鳳辯稱：當時陳清榮叫我在攤位旁注意有沒有人偷東西
    ，陳武俊不是我發現的，而陳清榮追陳武俊時，有喊說捉賊
    ，等陳清榮把陳武俊捉回攤位時，我才知道有人偷東西，之
    後陳武俊交付1 千元後就走了，我沒有恐嚇取財之行為云云
    。
(二)、經查：
１、被告林秀綢、林月鳳與被告陳清榮共同在上開事實一(四)所載
    時地擺設飾品攤位，而證人即被害人陳武俊在攤位上選看後
    未購買飾品離去時，被告陳清榮將證人即被害人陳武俊帶回
    攤位，並表示證人即被害人陳武俊竊取攤位上之飾品，證人
    即被害人陳武俊為此支付1 千元予被告陳清榮收受等情，分
    別經被告林秀綢、林月鳳於本院準備程序及審理時供陳明確
    （見訴字第856 卷一第206 頁、卷三第149 、183 頁），核
    與被告陳清榮於警詢、偵查中、本院羈押庭審理及本院準備
    程序時所述（見偵字第4752號卷第20至21頁、偵字第3424號
    卷第188 至189 頁、本院聲羈卷第9 至10頁、訴字第856 號
    卷一第146 至147 頁）、證人即被害人陳武俊於警詢、偵查
    中及本院審理時證述之情節大致相符（見偵字第4752號卷第
    75、160 至161 、284 頁、訴字第856 號卷三第76至77、81
    頁），並有扣案物品清單、現場示意圖各1 份、指認相片2
    張在卷可佐（見偵字第4752號卷第59、69、133 頁），及扣
    案之臺灣基隆地方法院檢察署93年度偵字第4524號不起訴處
    分書、臺灣桃園地方法院90年度易字第2131號判決書各1 份
    、空白和解書3 張、項鍊185 條、耳環144 對、胸章1 個、
    手環2 只、手鍊3 條及監視鏡頭1 組可資佐證，堪信為真實
    。
２、證人即被害人陳武俊於案發當時未購買飾品離去時，遭被告
    陳清榮夥同被告林秀綢、林月鳳及另2 名不詳姓名年籍成年
    男子捉住誣指竊盜，其因認甚為丟臉，怕名譽受損，為此交
    付1 千元予陳清榮了事等情，迭經證人即被害人陳武俊於警
    詢時證稱：我在市場旁看到陳清榮、林秀綢、林月鳳在擺攤
    賣首飾，我過去看了一下轉身離開攤位，就有1 女子喊捉賊
    ，突然3 名男子跑過來把我圍住，拉住我叫我不要走，說我
    偷他攤位的東西，我說沒有並叫他搜我身體，陳清榮不敢搜
    說要叫警察來，我說好，之後陳清榮要我付1 萬元和解，我
    之後丟1 千元給老闆就離開現場等語（見偵字第4752號卷第
    291 頁）、於偵查中證稱：我在竹東市場做了10幾年的冷凍
    批發生意，市場內的人都認識我。當天陳清榮是賣小飾品，
    擺的很多，有的是空盒子，我看看沒有買，就把空盒子丟回
    去，結果陳清榮叫我站住，說我偷他東西，我說沒有，我願
    意搜身，他說要報警，我說沒關係，旁邊就有2 名年輕男子
    靠過來瞪我，叫我不要走，我就快走，陳清榮與林秀綢大叫
    小偷，後來陳清榮捉我的手，說反正也沒有多少錢，賠錢就
    好，我想他這樣叫我也沒面子，我就給他1 千元息事寧人等
    語（見偵字第4752號卷第75、183 至184 頁）、於本院審理
    時證稱：我在竹東市場做冷凍肉品批發生意將近20年，當天
    我送貨給客戶，看到首飾攤位就停下來看一看，當時除了陳
    清榮外，林秀綢、林月鳳也有在攤位上，她們也是在看飾品
    ，不知是員工還是客人，該攤位中間擺了1 個箱子放監視器
    ，有寫錄影中，當時只有我1 個客人，我站在監視器旁邊，
    逛不到10分鐘沒有買東西就離開，我離開約幾十公尺時，陳
    清榮及1 個女性店員從後面喊小偷，2 名年輕人就同時跑過
    來，陳清榮叫我回攤位因為東西不見，其中1 名年輕人就捉
    住我的手，叫我不要跑，但幾秒鐘就放開了，我怕他們打我
    就有閃開的動作，之後陳清榮跟上來拉我的手，叫我跟他回
    攤位談，我跟著回到攤位後，就沒看到那2 名年輕人，之後
    陳清榮說我拿他的首飾，我說我沒有偷，要搜身或報警都沒
    關係，陳清榮沒有搜身也沒有報警，只說意思一下看給他多
    少錢，我說我沒拿東西為何給他錢，後來他一直要錢，好像
    要1 萬元和解，我想說在市場被說偷東西，會被一般不知情
    的人打得很慘，反正他就是要錢，我就不甘心的丟了1 千元
    給他想說息事寧人就算了等語明確（見訴字第856 號卷三第
    75至79、81至87頁），互核其前後供述之情節大致相符，並
    有指認相片2 張在卷可佐（見偵字第4752號卷第59頁）。而
    證人即被害人陳武俊與被告陳清榮、林秀綢、林月鳳等人本
    無宿怨，應無甘冒觸犯較竊盜刑責更重之偽證罪責，蓄意構
    詞誣陷被告陳清榮等人之必要。又證人即被害人陳武俊於案
    發當時始終否認竊盜，復表明可搜身或通知警方處理，業如
    上述，如證人即被害人陳武俊確曾竊盜，應是自知理虧，害
    怕司法介入，對於被告陳清榮開口索賠1 萬元欲私下處理之
    作法，尚求之不得，應無斷然拒絕賠償，反而要求警方到場
    之理。再者，證人即被害人陳武俊在攤位選購飾品時，該攤
    位之客人不多，攤位中間復擺放錄影設備等情，均如上述，
    則證人即被害人陳武俊不怕遭被告陳清榮目睹或其行徑遭錄
    影存證之高風險，逕自竊取攤位上之飾品，亦難想像。況證
    人即被害人陳武俊支付1 千元離開後，因認係遭誣指竊盜，
    立即告知市場攤販協會理事長，該攤販協會理事長乃指派市
    場管理員前去查看，迨發生證人即被害人黃雪梅案件，證人
    即被害人陳武俊即主動前往警局說明等情，業經證人即被害
    人陳武俊證述在卷（見訴字第856 號卷三第77、78、79頁）
    ，核與證人即仁愛市場管理員乙○○於偵查中及本院審理時
    證述因有人檢舉遭栽贓而到場查看之情節大致相符（偵字第
    4752號卷第79、182 頁、訴字第856 號卷三第109 頁），益
    見證人即被害人陳武俊自認清白，更不懼怕遭被告陳清榮等
    人反控竊盜，否則如其確曾竊盜飾品，豈有如此作為之理？
    從而證人即被害人陳武俊所述遭栽贓之情，確為事實，堪以
    採信。
３、被告林秀綢、林月鳳固分別以上開情詞置辯，否認有何誣指
    證人即被害人陳武俊竊盜云云，惟：
(1)、被告林秀綢、林月鳳於案發當時，係在攤位上佯裝為客人帶
    動買氣一節，業經被告陳清榮於偵查中稱：（你的攤位上分
    工情形？）沒有分工。我都是站在外面喊、叫賣。人多的話
    ，我跟林秀綢會一起介紹。林秀綢負責介紹產品。林月鳳只
    來幾天，她還在學。（問：誰負責佯裝客人選購飾品？）人
    少的時候，邊整理東西，也有類似客人選購的效果等語（見
    偵字第4752號卷214 頁）。又依證人即被害人陳武俊於本院
    審理時證稱：當時客人只有我1 人，我不知道林秀綢、林月
    鳳到底是客人還是員工，她們也是在裡面看飾品等語（見訴
    字第856 號卷二第83頁），證明證人即被害人陳武俊於案發
    當時無從分辨被告林秀綢、林月鳳之員工身份之事實，堪認
    被告林秀綢、林月鳳於案發當時確係在攤位上佯裝顧客帶動
    買氣，是被告林秀綢辯稱其未假裝成顧客云云，洵無足採。
(2)、另依被告陳清榮、林秀綢、林月鳳就此部分案發情節之如下
    供述：
、被告陳清榮於警詢時先稱：當時只有我與林秀綢擺攤，我不
    認識林月鳳，陳武俊一開始到我的攤位前問我如何賣，我向
    他解說過後，他就往攤位後面挑，我站在攤位前面，他走之
    後，有人告訴我他左手偷拿項鍊，我追上告訴他有東西沒算
    錢，他就加速往前跑，我追不到，就大聲喊小偷，之後他被
    1 個年輕男生捉回我攤位，他手上的東西已丟棄了，當時很
    多人圍觀，他問我那條多少錢，我拿空盒子給他看價格，他
    是偷1 條鍍K 金的項鍊，價格1490元他說我跟你買並從皮包
    掏1 千元給我便離去，他沒有說願意配合搜身，我想做生意
    要緊，反正本錢夠了沒賠到錢等語（見偵字第4752號卷第20
    至21、23頁），又稱：陳武俊在攤位後面看，突然他就跑掉
    ，林秀綢發現他有偷1 條項鍊馬上告訴我，我上前追不上，
    就在後面喊「賊仔! 賊仔! 」，是2 名也在市場擺攤的人幫
    我捉回來，因為現場很多人圍觀，他不好意思便問項鍊賣多
    少錢，我當場拿標價給他看，上面標965 元，他就丟1 千元
    在攤架上就迅速離開等語（見偵字第3424號卷第188 至189
    頁）；於偵查中稱：當天陳武俊跑了250 至300 公尺，我在
    後面跑並喊捉賊，前面的人幫我捉才捉到，等捉回來後，陳
    武俊問飾品多少錢要賣，拜託我不要報警，當時沒有2 名男
    子圍住陳武俊，因他丟錢就走，所以來不及叫警察等語（見
    偵字第4752號卷第76、192 頁）；於本院羈押庭審理時稱：
    陳武俊走到攤位後面，他走後不只林秀綢，應該有2 、3 人
    跟我說他拿了我的項鍊，我就開始追他，且喊小偷，我有看
    到他左手心有一截鍊子，之後是1 位年輕男子捉他回攤位，
    有很多人圍觀，他先說沒有拿東西，我說你本來放在手心上
    ，應該扔掉了，他又說那條要多少錢，我說標價14900 元的
    1 折，他扔1 千元就走了等語（見聲羈卷第9 至10頁）；於
    本院準備程序時稱：當時我雇請林月鳳、林秀綢幫忙，是有
    人跟我講，我自己也有發現陳武俊走後，他挑選的首飾是空
    的，我追他約10公尺跟他說沒結帳，他加速跑走，他跑的時
    候我看到他手上握有亮亮的東西，那就是我被他偷的東西，
    我在後面大喊「小偷」，最後是菜市場賣東西的人把他攔下
    來，那人把陳武俊抓回我的攤位就離開，陳武俊最後有承認
    偷東西，他問我首飾要賣多少，我拿盒子給他看標價，他看
    完丟1 千元就走等語（見訴字第856 號卷一第146 至147 頁
    ）。
、被告林秀綢於警詢時稱：當時有1 個男子從攤位偷走1 條項
    鍊，老闆跑出去追他，追他回來後老闆叫他買下項鍊，他起
    初不肯，後來丟了1 千元就離開等語（見偵字第4752號卷第
    26頁）；於本院羈押庭審理時稱：我看到老闆把陳武俊捉回
    來才知道他偷飾品，我沒有喊陳武俊是小偷，我看到他丟1
    千元給老闆，我並不認識林月鳳等語（見本院聲羈卷第11至
    12頁）；於本院準備程序時稱：陳清榮要我跟林月鳳在攤位
    上面幫忙賣，帶動買氣，沒有其他的人幫忙，當天確實有捉
    到陳武俊，他是我發現的，那時候剛開始擺攤，人也沒有很
    多，我看到陳武俊把盒子裡面的項鍊拿起來抓在手上就走離
    開攤位，我跟陳清榮講說有人偷東西，後來陳清榮就追出去
    ，追好遠才追到並把陳武俊帶回攤位，陳武俊就問陳清榮多
    少錢，陳清榮就叫陳武俊看盒子後面的標價，陳武俊看一看
    ，從皮夾拿出1 千元就走了，當時陳武俊有承認竊盜，我那
    時並沒有說抓賊，也沒有人幫忙把陳武俊圍起來，因為當時
    攤販上人很多，陳清榮把錢收下來，就讓陳武俊走了等語（
    見訴字第856 號卷一第206 頁）；於本院審理時稱：當天早
    上擺好攤沒多久，陳武俊就過來，他來看一下把鍊子抽出來
    抓在手上就跑掉，我還來不及跟老闆講老闆就追出去，老闆
    也有看到，因為很少男生看攤子，追回來老闆還沒講說多少
    錢，要看盒子時，他就把1 千元丟在攤子上，老闆想說算了
    因為要做生意就沒去追等語（見訴字第856 號卷三第149 頁
    ）。
、被告林月鳳於警詢時稱：我不認識陳清榮、林秀綢，當天我
    到市場逛，看到陳清榮叫賣1 折，我就在攤子挑飾品，逛很
    久，我有看到陳清榮捉到1 位男子，好像偷拿老闆的東西，
    那男子有賠老闆1 千元等語（見偵字第4752號卷第31頁）；
    於本院羈押庭審理時稱：我不認識陳清榮、林秀綢。當天我
    要去桃園做直銷，想說時間還早，我堂姐說竹東房子便宜，
    就想來看看，逛到市場陳清榮的攤位，我覺得陳清榮賣的便
    宜就買了1 條，那時我有看到老闆在捉1 個男的，最後那男
    的拿了1 千元就跑了，我只有看到追的過程等語（見本院聲
    羈卷第14至15頁）；於本院準備程序時稱：我才去攤位做4
    天，陳清榮是叫我在攤位旁注意有沒有人偷東西，我沒有看
    到有人偷東西，是陳清榮把人捉回攤位，我才知道有人偷東
    西，而陳武俊部分，陳清榮一開始追不到人，有喊捉賊，最
    後是1 個少年幫忙追到陳武俊等語（見訴字第856 號卷一第
    206 頁）；於本院審理時稱：我是受雇陳清榮，我沒有看到
    陳武俊偷，是陳清榮捉到回來我才知道，我有聽老闆說他喊
    小偷跑到一半時，市場裡有2 位年輕人跑去幫忙捉，老闆說
    看到證人一邊跑，手裡的鍊子有露出來，後來鍊子不知被丟
    到那裡等語（見訴字第856 號卷二第88頁、卷三第183 頁）
    。
、核對被告陳清榮、林秀綢、林月鳳上開供述，被告陳清榮對
    於是否認識林月鳳、案發當時係何人告知或自己發現證人即
    被害人陳武俊竊盜、證人即被害人陳武俊遭幾人捉回攤位、
    遭竊飾品之價格；被告林秀綢對於是否認識林月鳳、有無目
    睹竊盜、證人即被害人陳武俊返回攤位時，有無觀看盒子標
    價；被告林月鳳對於是否受雇被告陳清榮、有無看到證人即
    被害人陳武俊遭捉回攤位等重要情節，前後供述不一，而其
    等所述何人目睹、告知竊盜、被告陳清榮如何將證人即被害
    人陳武俊捉回攤位、證人即被害人陳武俊最後得以離開之緣
    由等攸關竊盜與否之重要細節更不一致，且差異甚鉅，如被
    告陳清榮、林秀綢、林月鳳所述證人即被害人陳武俊竊盜之
    情為真，衡情其等對於非屬常態之相關竊盜歷程應記憶深刻
    ，參酌被告陳清榮、林秀綢、林月鳳於案發當日因涉嫌栽贓
    證人即被害人黃雪梅遭警方查獲後，警方即就此部分案情訊
    問，有被告陳清榮、林秀綢、林月鳳之警詢筆錄各1 份在卷
    可佐（見偵字第4752號卷第19至24、25至28、29至32頁），
    應更加深其等對於案發事實之印象，對於案發當時重要之細
    節梗概斷無遺忘之可能，其等供述應無如上所列鉅大差異之
    理，是被告陳清榮、林秀綢、林月鳳所述證人即被害人陳武
    俊竊盜之情，實難逕信。又被告林月鳳於案發當時受雇被告
    陳清榮看顧攤位一節，分別經被告陳清榮、林秀綢於偵查中
    ；被告林月鳳於本院準備程序時供明在卷（見偵字第4752號
    卷第186 、193 頁、訴字第856 號卷一第206 頁），然被告
    陳清榮、林秀綢為警查獲初始，堅稱不認識被告林月鳳，而
    被告林月鳳亦表明其僅係顧客，均如上述，堪認其等於案發
    後曾勾串虛構事實之情，如其等指稱證人即被害人陳武俊竊
    盜之情為真，何必如此？雖被告林月鳳對此解釋稱：因為我
    看到他們這樣打，我怕他們打我，我跟老闆和林秀綢都不熟
    ，家裡還有2 個小孩，想趕快做完筆錄等語（見訴字第856
    號卷三第183 至184 頁）；被告陳清榮則解釋稱：因為到派
    出所後，警方與對方好像在開會褊袒對方，林月鳳很害怕，
    我跟林月鳳說要照實說，林月鳳說有偏袒如何說都沒用，後
    來我們隔離，我用手機要林月鳳說實話，林月鳳不理，她說
    不認識我時，我就暫時配合她，想說到地檢署才誠實陳述。
    到地檢署後，林月鳳仍說當時她在逛街，我有勸她，她不聽
    等語（見偵字第4752號卷第214 頁），互核被告林月鳳、陳
    清榮此部分所述已有不同。又觀諸被告林月鳳於警詢及本院
    羈押庭審理之上開證述，被告林月鳳始終指稱證人即被害人
    陳武俊竊盜，其果真畏懼證人即被害人陳武俊對其不利，何
    不直接表明未目睹相關案情，豈會陳述對證人即被害人陳武
    俊不利之事項，獨獨隱瞞受雇之事實，是其等所述與所為明
    顯矛盾，其等迴避供述實情，昭然若揭。另參酌被告陳清榮
    、林秀綢經內政部警政署刑事警察局為測謊鑑定，認其等否
    認有以栽贓之方式要求被害人賠錢了事，經測試結果均呈不
    實反應，業如上述，益見被告陳清榮、林秀綢此部分所辯，
    無足採信，其等誣指證人即被害人陳武俊竊盜藉以索求財物
    等情，應堪認定。
４、查本件被告林秀綢、林月鳳與被告陳清榮共同以誣指竊盜，
    強向證人即被害人陳武俊索討款項，已認定如上，依前開說
    明，其等藉詞索討款項，有不法所有之意圖甚明。又證人即
    被害人陳武俊因在市場上遭公開誣指竊盜，致市場上多人圍
    觀，其復認識附近商家，認為甚為丟臉，無奈下才支付1 千
    元等情，業經證人即被害人陳武俊於本院審理時證述明確（
    見訴字第856 號卷二第82、84至85、87頁），堪認被告陳清
    榮、林秀綢、林月鳳係施以公開誣指竊盜之不名譽罪名，吸
    引不明就裡之民眾圍觀，造成對證人即被害人陳武俊之心理
    壓力，進而使其心生畏懼之脅迫手法無訛。據此，被告陳清
    榮、林秀綢、林月鳳於案發當時對證人即被害人陳武俊為上
    開脅迫行為，亦堪認定。
５、又證人即被害人陳武俊於案發當時確至攤位選購飾品，並於
    離開時遭人追呼小偷，其為此交付1 千元予被告陳清榮等情
    ，均如上述，是雖證人即被害人陳武俊對於相關案發歷程前
    後證述或有不一，惟該等事項既均為發生之事實，加以本件
    爭點係被告陳清榮等人指控證人即被害人陳武俊是否竊盜，
    是證人即被害人陳武俊應無就上開部分為不實陳述之必要，
    其對於相關細節之描述，或因事隔過久，記憶淡薄或觀察事
    物重點之差異所致，無足削弱證人即被害人陳武俊證述之可
    信度，據為被告林秀綢、林月鳳有利之認定。
６、綜上所述，本件被告林秀綢、林月鳳此部分所辯均無足採，
    其等夥同被告陳清榮，以在人潮眾多之市場公開誣指竊盜，
    強令證人即被害人陳武俊不得離開，迫使證人即被害人陳武
    俊依其等所求支付款項，圖得財產上之不法利益之事實，洵
    堪認定，應予依法論科。
五、上開事實一(五)部分（即告訴人黃雪梅部分）：
(一)、訊據被告林秀綢、林月鳳固均坦認有於上開事實一(五)所載時
    地，與被告陳清榮一起看顧被告陳清榮擺設之飾品攤位，而
    在攤位上選看飾品之證人即告訴人黃雪梅離開攤位時，被告
    陳清榮將證人即告訴人黃雪梅帶回攤位，並表示證人即告訴
    人黃雪梅竊取攤位上之飾品，惟證人即告訴人黃雪梅否認竊
    盜，被告陳清榮因此與證人即告訴人黃雪梅發生肢體爭執，
    嗣警方據報到場處理等事實。惟均矢口否認有何此部分強制
    之犯行，被告林秀綢辯稱：陳清榮要我與林月鳳在攤位上整
    理東西帶動買氣，我沒有假裝顧客。當天黃雪梅來攤位2 次
    ，她第1 次來時沒有帶傘，我發現她把項鍊抽出來，陳清榮
    制止她，她就走了，第2 次來時有帶傘，她偷的時候我沒有
    看到，好像陳清榮有看到，攤位上的客人也有看到，黃雪梅
    要離開攤位時，陳清榮追出去把她帶回來，之後她又跑掉，
    第2 次再把她捉回來後，黃雪梅就拿傘打陳清榮阻止報警，
    2 人有拉扯，之後傘不小心打開，她偷的東西就被看到，她
    有丟500 元說要買首飾，還說她拿首飾是要去鑑定云云。被
    告林月鳳辯稱：當時陳清榮叫我在攤位旁注意有沒有人偷東
    西，黃雪梅不是我發現的，是陳清榮把人捉回攤位時，我才
    知道有人偷東西云云。
(二)、經查：
１、被告林秀綢、林月鳳與被告陳清榮共同在上開事實一(五)所載
    時地擺設飾品攤位，而證人即告訴人黃雪梅在攤位上選看後
    未購買飾品離去時，被告陳清榮將證人即告訴人黃雪梅帶回
    攤位，並表示證人即告訴人黃雪梅竊取攤位上之飾品，惟證
    人即告訴人黃雪梅否認竊盜，被告陳清榮因此與證人即告訴
    人黃雪梅發生肢體爭執，致證人即告訴人黃雪梅受有腹部淤
    血之傷害，嗣警方據報到場處理等情，分別經被告林秀綢、
    林月鳳於本院準備程序及審理時供陳明確（見訴字第856 卷
    一第206 、209 至210 、卷三第149 至150 頁），核與被告
    陳清榮於本院準備程序時供稱其於案發時地擺攤販賣首飾時
    ，因認證人即告訴人黃雪梅竊盜物品，乃將證人即告訴人黃
    雪梅帶回攤位，惟證人即告訴人黃雪梅否認竊盜，因此與證
    人即告訴人黃雪梅發生肢體爭執，證人即告訴人黃雪梅因此
    受有腹部淤血之傷害等語（見訴字第856 號卷一第147 頁）
    、證人即告訴人黃雪梅於警詢、偵查中及本院審理時一致陳
    稱其在攤位上選看飾品未購買而欲離開時，遭被告陳清榮攔
    阻指稱竊盜，為此與被告陳清榮發生肢體爭執等語（見偵字
    第4752號卷第37至39、76至77、184 至185 、296 至297 頁
    、訴字第856 號卷二第99至102 、106 頁）、證人乙○○於
    警詢、偵查中及本院審理時一致證稱證人即告訴人黃雪梅在
    攤位選看首飾後欲離開時，遭被告陳清榮指控竊盜，證人即
    告訴人黃雪梅否認，其後與被告陳清榮發生肢體爭執等語（
    見偵字第4752號卷第41至44頁、78至79、182 、訴字第856
    號卷二第110 至113 頁）、證人李秀容於警詢、偵查中及本
    院審理時證稱其逛市場時，看到證人即告訴人黃雪梅遭被告
    陳清榮捉住，2 人因竊盜與否當場發生肢體爭執等語大致相
    符（見偵字第4752號卷第45至48頁、227 至228 頁、訴字第
    856 號卷二第115 至118 頁），並有竹信醫院驗傷診斷書、
    現場示意圖、新竹縣政府警察局竹東分局96年8 月28日東警
    偵字第096600 3042 號函暨所附查證報告、扣押物品清單各
    1 份、採證照片8 張、指認相片6 張、新竹縣政府警察局指
    揮中心受理110 報案紀錄單2 張、新竹縣政府警察局竹東分
    局96年8 月28日東警偵字第0966003042號函暨所附查證報告
    1 份（見偵字第4752號卷第40、60至62、64至69、71、72、
    115 至116 、133 頁）及扣案之臺灣基隆地方法院檢察署93
    年度偵字第4524號不起訴處分書、臺灣桃園地方法院90年度
    易字第2131號判決書各1 份、空白和解書3 張、項鍊185 條
    、耳環144 對、胸章1 個、手環2 只、手鍊3 條及監視鏡頭
    1 組可資佐證，堪信為真實。
２、證人即告訴人黃雪梅於案發當時未購買飾品離去時，遭被告
    陳清榮夥同被告林秀綢、林月鳳及另2 名不詳姓名年籍成年
    男子捉住栽贓誣指竊盜等情，迭經證人即告訴人黃雪梅於警
    詢時證稱：我當時在竹東鎮仁愛市場買菜，逛到賣假飾品的
    攤子，就停下來看一下，穿黑色衣服的胖女子與另1 位比較
    瘦的女子都有靠近我身邊，當時市場很擁擠，雨傘掛在我手
    腕上被人丟東西進去實在很難發覺，我看了大概不到5 分鐘
    要離開時，陳清榮捉住我雨傘，當時站在我身旁的2 名女子
    並將我圍住，說我偷東西，要我賠償5 萬2 千元，我說沒有
    拿為何要給5 萬2 千元，不相信可以給他搜身，他沒搜身就
    將我雨傘搶過去，並用雨傘傘尖戳我的左腹部及左臉頰，將
    我推倒在地，之後到派出所，老闆就從雨傘內拿出1 條白色
    項鍊等語（見偵字第4752號卷第38至39、296 至297 頁）、
    於偵查中證稱：我有在攤子前看一下，手也有摸，但沒有拿
    東西，林秀綢與林月鳳有靠過來我旁邊，都有說鍊子很漂亮
    ，她們要送人等等，當時雨傘掛在我左手臂，雨傘開開的，
    他們靠過來之後雨傘內就有項鍊，我要走時，老闆就搶我雨
    傘，說要我給5 萬2 千元，因為我偷他的東西，我拒絕，我
    確實沒有拿他的東西，當時我叫他搜身並叫警察，老闆聽到
    我說要報警，就拿我的雨傘推我、捅我等語（見偵字第4752
    號卷第77至78、185 頁）、於本院審理時證稱：當天我1 個
    人要去買菜，經過攤位有摸一下盒子，但沒打開來看，一下
    子就有女子站在我旁邊，那時我皮包在右肩膀側背，雨傘掛
    在左手肘，傘開開的，我要走時，陳清榮就搶我的雨傘，說
    我拿他的東西，要我賠5 萬2 千元，當時有2 個男子捉住我
    ，另有2 名女子圍著我，我說我沒拿他的東西為什麼要賠錢
    ，我的皮包、東西可以給他檢查，但他沒有檢查就搶我的雨
    傘，我問他搶我的雨傘做什麼，他一拿到雨傘就戳我的肚子
    ，並用腳踹我，我就倒下去等語（見訴字第856 號卷三第99
    至103 、105 至106 頁），核與證人即仁愛市場管理員乙○
    ○於警詢、偵查中及本院審理時一致證稱：我是市場管理員
    ，之前已接獲其他縣市市場協會通知說有首飾攤販栽贓民眾
    索取鉅額賠償金。當天理事長說市場發生栽贓的事，叫我們
    去巡邏，因為首飾攤位只那1 攤，所以我在攤販旁注意動態
    ，約10時許，我看到林月鳳將1 個黑色海棉的東西丟到黃雪
    梅所提的雨傘中，等黃雪梅要走時，陳清榮馬上喊有賊，林
    月鳳、林秀綢就配合圍住黃雪梅，林月鳳說黃雪梅偷東西，
    陳清榮並搶過雨傘，我遠遠的聽到陳清榮要求黃雪梅交出5
    萬元賠償，5 萬幾元我沒聽到，因為那時人就開始圍過來，
    之後我走過去，陳清榮堅持黃雪梅有拿，黃雪梅說沒有，可
    以讓老闆搜身，要報警也可以，之後黃雪梅要走，陳清榮不
    給他走，林秀綢、林月鳳也圍在旁邊，我這才發現林月鳳丟
    進去雨傘的東西，是要栽贓黃雪梅，我當場說這是栽贓，之
    後我打電話回協會，請協會通知警察過來等語（見偵字第47
    52號卷第42至43頁、78至我79、182 頁、訴字第856 號卷二
    第109 至113 頁）、證人即當時在場之李秀容於警詢、偵查
    中及本院審理時一致證稱：我逛市場時，看到黃雪梅與陳清
    榮已經在爭執了，陳清榮說黃雪梅偷他的東西，林月鳳、林
    秀綢有說不要臉、偷東西，有1 個男的捉住黃雪梅，而黃雪
    梅說沒有偷，拿皮包、雨傘要老闆檢查，老闆不檢查要她賠
    5 萬多元，黃雪梅說沒偷東西為何要賠錢，之後就發生拉扯
    ，黃雪梅說趕時間不理陳清榮就要走了，陳清榮就從後面捉
    她的衣服，用拳頭打她，捉住她的雨傘，勾她的脖子，戳黃
    雪梅的肚子，並推黃雪梅等語大致相符（見偵字第4752號卷
    第46至47、227 頁、訴字第856 號卷二第108 至118 頁）。
    而證人乙○○、李秀容與被告陳清榮、林秀綢、林月鳳均無
    宿怨，且與證人即告訴人黃雪梅亦不認識，應無僅為坦護證
    人即告訴人黃雪梅，甘冒偽證罪責，勾串構詞誣陷被告陳清
    榮等人之動機及必要。又證人即告訴人黃雪梅於案發當時始
    終否認竊盜，復表明可搜身或通知警方處理，業如上述，如
    證人即告訴人黃雪梅確曾竊盜，應是自知理虧，害怕司法介
    入，對於被告陳清榮開口索賠欲私下處理之作法，尚求之不
    得，應無斷然拒絕賠償，反而要求警方處理之理，是證人即
    告訴人黃雪梅否認竊盜，實非無稽，堪以採信。
３、被告林秀綢、林月鳳固分別以上開情詞置辯，否認有何栽贓
    證人即被害人黃雪梅云云，惟：
(1)、被告林秀綢、林月鳳於案發當時，係在攤位上佯裝為客人帶
    動買氣一節，業經被告陳清榮於偵查中稱：（你的攤位上分
    工情形？）沒有分工。我都是站在外面喊、叫賣。人多的話
    ，我跟林秀綢會一起介紹。林秀綢負責介紹產品。林月鳳只
    來幾天，她還在學。（問：誰負責佯裝客人選購飾品？）人
    少的時候，邊整理東西，也有類似客人選購的效果等語（見
    偵字第4752號卷214 頁）。參酌證人李秀容於本院審理時證
    稱：我去攤位時的第一個念頭，林月鳳、林秀綢她們應該是
    客人，因為他們也在攤位上看東西等語（見訴字第856 號卷
    二第117 頁），堪認被告林秀綢、林月鳳於案發當時確係在
    攤位上佯裝顧客帶動買氣之事實，是被告林秀綢辯稱其未假
    裝成顧客云云，洵無足採。
(2)、另依被告陳清榮、林秀綢、林月鳳就此部分之如下供述：
、被告陳清榮於警詢時先稱：黃雪梅確有偷我的東西，她來攤
    位2 次，第1 次來時她拆盒子要偷項鍊又放回去，我說是賣
    整組不要拆開，她第2 次來時我特別留意她，她站在我的左
    手前面，那時人很多，我發現她又重覆拿早上她看過的項鍊
    ，我以為她早上沒有錢，所以去領錢要回來買，那時我忙著
    和其他顧客算帳，之後她不見了，現場就有客人告訴我黃雪
    梅拿項鍊走了，之後我帶她回來，跟她說有東西沒結帳，她
    一開始不承認，現場有人說東西放在雨傘內，我就在她的雨
    傘找到她偷我的項鍊，之後她要拿500 元給我，此時圍觀的
    人說要報警，我拿起手機準備報警，她就跑了，我又追她回
    來，之後她搶我的雨傘就跑了，我又上前捉住她及她的雨傘
    ，雙方起了爭執，當時只有我與林秀綢擺攤，林月鳳我不認
    識等語（見偵字第4752號卷第22至23頁）。又稱：我記得是
    發生事前3 、4 天前雇用林月鳳，一開始我打手機給林月鳳
    要她老實承認受雇，但她看到手機門號就關掉，我跟她談話
    ，她要我照她說的陳述，我就配合林月鳳稱不認識對方。當
    時黃雪梅在我的攤位來回2 次，第1 次她要拆飾品包裝內的
    海棉，我警告她不能這樣拆，第2 次她過來看，手中多了雨
    傘，她趁我與其他客人結帳時，把珍珠項鍊及海棉一起拔走
    塞在雨傘內，當時是林秀綢及1 名女客人發現告訴我，林月
    鳳沒看到整個經過。我就追出去把黃雪梅捉回來，跟她說雨
    傘內有未結帳的商品，拜託她將東西還回或是買回，她又跑
    掉讓我追回，我與她爭執中，雨傘半開，我看到東西在傘內
    ，她辯稱是要拿去鑑定，之後拿500 元要買，圍觀的人說要
    報警，之後她把我拿在手上的雨傘奪去等語（見偵字第3424
    號卷第187 至188 頁）；於偵查中先稱：林秀綢是店員，林
    月鳳我不認識，黃雪梅第2 次回來就站在我左邊，我心裡高
    興想說她要買，結果她從前面進來，後面溜走，我有看到她
    拆我的項鍊，左手拿雨傘，左手拿項鍊，我的項鍊放在黃雪
    梅的雨傘內等語（見偵字第4752號卷第77頁）。又稱：林月
    鳳是在竹東發生事前剛來試做沒幾天，是登報雇用的，一開
    始我跟林月鳳說要照實說，林月鳳說這地方很偏袒，怎麼說
    都沒用，之後警方隔離，我用手機要跟林月鳳說要講實話，
    林月鳳不理，我暫時配合她說不認識我，想說到地檢署才誠
    實陳述，到地檢署後我勸她，她還是不聽，而黃雪梅是先打
    我，因為她偷的東西在雨傘內，我才搶雨傘等語（見偵字第
    4752號卷第192 、214 至216 、243 頁）；於本院羈押庭時
    稱：林秀綢是我請的，林月鳳我不認識。黃雪梅來過2 次，
    第1 次沒帶東西，第2 次帶雨傘，雨傘是開的，我看到她把
    項鍊從盒子中取出，以為她要結帳，結果就走了，我去追她
    時雨傘合起來，林月鳳說項鍊在雨傘內，她有看到，打開雨
    傘果然有看到。之後有1 名女客人說不然黃雪梅跟我買，黃
    雪梅就拿500 元，我本來要收，現場的人說要報警，我準備
    報警，黃雪梅又跑了，我來不及報警就去追，追回來後，因
    為雨傘是重要證物，我和她一人捉一邊拉扯，她有跌倒等語
    （見本院聲羈卷第10至11頁）；於本院準備程序時稱：我有
    雇請林月鳳、林秀綢幫忙，這件是有客人提醒我，林秀綢有
    發現，我自己也有看到，因為黃雪梅來2 趟，第1 趟空手，
    她在拆1 個珍珠項鍊，經過我提醒她才離開。第2 次來手上
    多帶1 支雨傘，我應該是有看到她偷，我看到她雨傘一開始
    沒有束緊，離開的時候用手抓著雨傘，是我把她叫回來，黃
    雪梅一開始不承認就又離開，我又第2 次叫她回來，跟她說
    我要報警，黃雪梅用手撥我的手機阻止我報警，她在撥的時
    候雨傘打開裡面有項鍊，才說是要拿去鑑定，後來她自己取
    出500 元跟我買，有1 位圍觀小姐說這種人不要賣給她，後
    來她又第3 次離開，之後我追出去跟她搶雨傘，在拉扯中她
    有去碰到牆壁背對著牆壁坐下來倒在地上等語（見訴字第85
    6 號卷一第147 頁）。
、被告林秀綢於警詢時稱：我看到老闆捉住黃雪梅說她偷東西
    ，老闆看到她把東西藏在雨傘裡，黃雪梅有丟500 元，老闆
    不肯收，要她照原價付5200元，她不肯就跑掉了，老闆就與
    她拉扯雨傘，我沒有看到她有偷東西等語（見偵字第4752號
    卷第26頁）；於偵查中稱：黃雪梅有拿東西要跑，我沒有喊
    捉小偷，後來捉回來時，雨傘內確實有東西，林月鳳是案發
    前幾天開始做等語（見偵字第4752號卷第80、186 、170 至
    171 、234 頁）；於本院羈押庭審理時稱：我受雇陳清榮，
    不認識林月鳳，我沒有注意黃雪梅偷東西，是老闆跑去捉我
    才知道，而且捉回來後把她雨傘打開裡面有項鍊，陳清榮叫
    她買，但沒有說價錢，是旁邊的人說要照原價賣等語（見本
    院聲羈卷第11至12頁）、於本院準備程序時稱：陳清榮要我
    跟林月鳳在攤位上面幫忙賣，帶動買氣，沒有其他的人幫忙
    ，當天確實有捉到黃雪梅，她第1 次來的時候，我發現黃雪
    梅把項鍊抽出來，陳清榮制止她，她就走了，第2 次來的時
    候有帶傘，黃雪梅偷的那時候我沒有看到，好像陳清榮有看
    到，攤位上的客人也有看到，黃雪梅是把盒子裡面的海綿連
    同首飾拿出來丟到傘裡面去，黃雪梅要離開攤位時，陳清榮
    就追出去把黃雪梅抓回來，黃雪梅又跑掉，第2 次再把她抓
    回來，旁觀的人有說要報警，陳清榮也拿起電話要報警，黃
    雪梅就拿傘要打陳清榮阻止報警，傘不小心打開，黃雪梅偷
    的東西就被看到，她有丟了500 元要給陳清榮，說要買那個
    首飾，而且還說她拿首飾是要去鑑定，之後陳清榮去搶黃雪
    梅的傘，黃雪梅把傘搶回去，陳清榮就在那邊跟黃雪梅拉扯
    雨傘等語（見訴字第856 號卷一第206 至207 頁）；於本院
    審理時稱：黃雪梅第1 次來時看鍊子，看一看要抽出來，老
    闆叫她不要把鍊子抽出來，之後她拿了1 支傘過來，趁老闆
    不注意時把鍊子抽出來，抽出來當下我沒有看到她把鍊子放
    在傘裡面，是1 位客人看到跟我講，我再跟老闆講，老闆就
    追出去，捉回來時她說沒有又跑了，第2 次捉回來時老闆要
    報警，她就說怎樣賣，當時有客人說不要賣給她、要報警，
    老闆要報警時，她不小心把傘打開，很多客人都看到東西連
    海棉在裡面，她就不好意思說要多少錢，老闆還沒講時她丟
    500 元就跑了，老闆就去追，就在拉扯時她不小心摔倒等語
    （見訴字第856 號卷三第149 至150 頁）。
、被告林月鳳於警詢時先稱：我不認識陳清榮、林秀綢，當天
    我到市場逛，看到陳清榮叫賣1 折，我就在攤子挑飾品，逛
    很久，我有看到陳清榮捉住黃雪梅說她偷東西等語（見偵字
    第4752號卷第30至31頁）。又稱：我不認識陳清榮、林秀綢
    。黃雪梅有偷陳清榮項鍊藏在雨傘內，被林秀綢看到告知陳
    清榮，陳清榮追黃雪梅來回3 趟，最後1 次拉扯傘打開發現
    項鍊，黃雪梅就掏出500 元放在攤位上，陳清榮沒收錢，要
    黃雪梅依原價5200元買，有客人說不要收要報警，黃雪梅不
    要陳清榮報警就出手打陳清榮，之後雙方拉扯致黃雪梅倒地
    等語（見偵字第3424號卷第26至27頁）；於本院羈押庭審理
    時稱：我不認識陳清榮、林秀綢。當天我要去桃園做直銷，
    想說時間還早，我堂姐說竹東房子便宜，就想來看看，就逛
    到市場陳清榮的攤位，我覺得陳清榮賣的便宜就買了1 條，
    黃雪梅有來看飾品，她走開後，陳清榮有去追，追了2 、3
    次，我沒有看到黃雪梅偷，但有看到雨傘打開項鍊與海棉連
    著，但沒盒子等語（見本院聲羈卷第14至15頁）；於本院準
    備程序時稱：我才去攤位做4 天，陳清榮叫我在攤位旁注意
    有沒有人偷東西，我沒有看到有人偷東西，是陳清榮把人捉
    回攤位，我才知道有人偷東西等語（見訴字第856 號卷一第
    206 頁）；於本院審理時稱：我受雇陳清榮，沒有看到黃雪
    梅偷，是陳清榮捉到回來我才知道，我不知道是誰發現黃雪
    梅偷東西等語（見訴字第856 號卷二第88頁、卷三第183 頁
    ）。
、核對被告陳清榮、林秀綢、林月鳳上開供述，被告陳清榮對
    於是否認識被告林月鳳、被告林月鳳有無目賭竊盜經過、案
    發當時係何人告知或自己發現竊盜、是否有人告知或何人告
    知遭竊物品在雨傘內；被告林秀綢對於是否認識被告林月鳳
    、何人目睹竊盜、有無告知被告陳清榮攤位上物品遭竊；被
    告林月鳳對於是否受雇被告陳清榮、何人目睹竊盜過程等攸
    關證人即告訴人黃雪梅有無竊盜之重要情節、前後供述不一
    ，彼此間就是否相互認識、何人目睹、告知竊盜等重要細節
    更不一致，且差異甚鉅，如被告陳清榮、林秀綢、林月鳳所
    述此部分竊盜之情為真，衡情對於非屬常態之竊盜歷程應記
    憶深刻，參酌被告陳清榮、林秀綢、林月鳳於案發當日因涉
    嫌栽贓為警方查獲後，警方旋就此部分案情訊問，有被告陳
    清榮、林秀綢、林月鳳之警詢筆錄各1 份在卷可佐（見偵字
    第4752號卷第19至24、25至28、29至32頁），應更加深其等
    對於案發事實之印象，對於相關重要細節梗概斷無遺忘之可
    能，容無如上鉅大差異供述之理，是被告陳清榮、林秀綢、
    林月鳳所述證人即告訴人黃雪梅竊盜之情，即難逕信。又被
    告陳清榮、林秀綢為警查獲後，堅稱不認識被告林月鳳，而
    被告林月鳳亦表明其僅係顧客，其等於案發後曾勾串虛構案
    情，而被告陳清榮、林月鳳就此部分之解釋互不一致，被告
    陳清榮、林秀綢、林月鳳均迴避供述實情，已詳述如上。再
    參酌被告陳清榮、林秀綢經內政部警政署刑事警察局為測謊
    鑑定，認其等否認有以栽贓之方式要求被害人賠錢了事，經
    測試結果均呈不實反應，亦如前述，益見被告陳清榮、林秀
    綢此部分所辯，無足採信，是被告陳清榮、林秀綢、林月鳳
    栽贓證人即告訴人黃雪梅竊盜之情，應堪認定。
４、又證人即告訴人黃雪梅於案發當時確至攤位選購飾品，並於
    離開時遭人追呼小偷，其為此與被告陳清榮發生爭執，被告
    陳清榮並要求證人即告訴人黃雪梅賠償等情，均如上述，是
    雖證人即告訴人黃雪梅對於相關案發歷程前後證述或有不一
    ，惟該等事項既均為事實，加以本件爭點係被告陳清榮等人
    指控證人即告訴人黃雪梅是否真有竊盜犯行，證人即告訴人
    黃雪梅應無就上開部分為不實陳述之必要，其對於相關細節
    之描述，或因事隔過久，記憶淡薄或因案發現場混亂，且觀
    察事物重點差異所致，無足據為被告林秀綢、林月鳳有利之
    認定。
５、綜上所述，本件被告林秀綢、林月鳳此部分所辯均無足採，
    其等夥同被告陳清榮，以在人潮眾多之市場公開誣指竊盜之
    手法，阻止證人即告訴人黃雪梅離開，欲迫使證人即告訴人
    黃雪梅依其等所求支付款項，洵堪認定，應予依法論科。
、論罪與科刑：
一、新舊法比較：
    按行為後法律有變更者，適用行為時之法律。但行為後之法
    律有利於行為人者，適用最有利於行為人之法律；刑法第2
    條第1 項定有明文。又「法律」變更比較時應就罪刑有關之
    共犯、未遂犯、連續犯、牽連犯、結合犯以及累犯加重、自
    首減輕、暨其他法定加減原因、與加減例等一切情形，綜其
    全部之結果，而為比較，再適用最有利於行為人之法律處斷
    ；比較裁判前之法律孰為有利於行為人時，應就罪刑有關之
    一切情形，比較其全部之結果，而為整個之適用，不能割裂
    而分別適用有利益之條文；所謂法律有變更，係指足以影響
    行為之可罰性範圍及其法律效果之法律修正而言，易科罰金
    、易服勞役之折算標準及其期限涉及裁量權之行使，屬於科
    刑規範事項，其折算標準於裁判時並應於主文內諭知，與一
    般純屬執行之程序有別，是如新舊法對易科罰金、易服勞役
    之折算標準及期限各有不同時，應依前揭規定，比較適用最
    有利於行為人之法律，最高法院24年上字第4634號、27年上
    字第2615號判例、96年度台非字第58號、第234 號判決均可
    供參考。查被告林秀綢、丁○○上開事實(一)、(二)行為後，刑
    法第28條關於共同正犯、第33條第5 款關於罰金之最低數額
    、第41條易科罰金折算標準、第51條定應執行刑等規定，均
    於94年2 月2 日修正公布，並於95年7 月1 日起施行。而罰
    金最高數額之規定，則於95年6 月14日增訂刑法施行法第1
    條之1 ，於同年7 月1 日起施行。嗣刑法第41條關於易科罰
    金之折算標準另於97年12月30日修正，經總統於98年1 月21
    日公布，並於98年9 月1 日施行，復於同年12月30日再次修
    正公布，並自公布日施行，茲就上開規定比較適用如下：
(一)、就共同正犯部分：
    刑法第28條原規定：「二人以上共同實施犯罪之行為者，皆
    為正犯。」修正後，刑法第28條改為：「二人以上共同實行
    犯罪之行為者，皆為正犯。」故刑法關於共同正犯之規定，
    僅將原「實施」改規定為「實行」，雖修正後「實行」之文
    義似有限縮共同正犯成立範圍，惟該法條立法理由明文包含
    共謀共同正犯在內，則修正前後成立共同正犯之範圍相同，
    對被告林秀綢、丁○○即無利或不利可言。
(二)、就罰金最低數額部分：
    刑法第33條第5 款原規定：「罰金：一元以上。」而刑法分
    則編各罪所定罰金之貨幣單位原為銀元，依現行法規所定貨
    幣單位折算新臺幣條例規定，銀元1 元折算新臺幣3 元，則
    修正前罰金最低數額應為新臺幣3 元。刑法第33條第5 款修
    正後改為：「罰金：新臺幣一千元以上，以百元計算之。」
    修正後罰金最低數額變更為新臺幣1 千元，比較修正前後之
    規定，修正後刑法第33條第5 款所定罰金之最低數額，較修
    正前提高，自以修正前刑法第33條第5 款之規定有利於被告
    林秀綢、丁○○。
(三)、就罰金最高數額部分：
    刑法修正前，刑法分則編關於罰金規定之貨幣單位為銀元，
    而刑法分則編規定應處罰金者，依罰金罰鍰提高標準條例第
    1 條及第5 條之規定，於72年6 月26日前修正之刑法條文，
    罰金數額提高2 至10倍，其後修正者則不提高倍數。而刑法
    修正施行後，因刑法第33條第5 款所定罰金之貨幣單位改為
    新臺幣，刑法分則各罪所定罰金之貨幣單位亦應配合修正為
    新臺幣，乃增訂刑法施行法第1 條之1 規定：「中華民國九
    十四年一月七日刑法修正施行後，刑法分則編所定罰金之貨
    幣單位為新臺幣。九十四年一月七日刑法修正時，刑法分則
    編未修正之條文定有罰金者，自九十四年一月七日刑法修正
    施行後，就其所定數額提高為三十倍。但七十二年六月二十
    六日至九十四年一月七日新增或修正之條文，就其所定數額
    提高為三倍」亦即，自95年7 月1 日起，刑法分則編所定罰
    金之貨幣單位，由原來之銀元改為新臺幣，且於94年1 月7
    日刑法修正時，刑法分則編未修正之條文定有罰金者，復未
    於72年6 月26日至94年1 月7 日修正或新增，自95年7 月1
    日起，罰金之數額均提高為30倍。查被告林秀綢、丁○○上
    開事實一(一)、(二)所犯強制罪，自72年6 月20日起未曾修正，
    依刑法施行法第1 條之1 之規定，其罰金以新臺幣為單位，
    數額應提高30倍，與修正前之罰金以銀元為單位，適用罰金
    罰鍰提高標準條例第1 條規定，應提高10倍，換算為新臺幣
    結果，亦為新臺幣數額之30倍。從而，刑法分則所定罰金刑
    之最高數額，於上開規定修正後並無不同，對被告林秀綢、
    丁○○而言，並無不利。
(四)、就易科罰金折算標準部分：
１、刑法第41條第1 項原規定：「犯最重本刑為五年以下有期徒
    刑以下之刑之罪，而受六個月以下有期徒刑或拘役之宣告，
    因身體、教育、職業、家庭之關係或其他正當事由，執行顯
    有困難者，得以一元以上三元以下折算一日，易科罰金。但
    確因不執行所宣告之刑，難收矯正之效，或難以維持法秩序
    者，不在此限。」、第2 項規定：「併合處罰之數罪，均有
    前項情形，其應執行之刑逾六月者，亦同。」依修正前罰金
    罰鍰提高標準條例第2 條前段之規定，應就原定數額提高為
    100 倍折算1 日，則被告行為時之易科罰金折算標準，應以
    銀元300 元即新臺幣900 元折算1 日。刑法修正後，第41條
    第1 項改為：「犯最重本刑為五年以下有期徒刑以下之刑之
    罪，而受六個月以下有期徒刑或拘役之宣告者，得以新臺幣
    一千元、二千元或三千元折算一日，易科罰金。但確因不執
    行所宣告之刑，難收矯正之效，或難以維持法秩序者，不在
    此限。」、第2 項改為：「前項規定於數罪併罰，其應執行
    之刑未逾六月者，亦適用之。」比較修法前後易科罰金之折
    算標準及數罪併罰應執行之刑逾6 月是否仍得易科罰金等事
    項，以修正前之規定對被告有利。至該條第1 項就執行之限
    制，雖新法刪除「因身體、教育、職業、家庭之關係或其他
    正當事由，執行顯有困難者」之規定，似乎較有利於被告，
    惟自該條文修正理由可知，立法者傾向於將易科罰金範圍擴
    大，由法官單純從避免短期自由刑弊害方面去思考是否准許
    易科罰金，至於個案中如何執行易科罰金，檢察官仍可依該
    條項但書之規定，審酌是否具有「確因不執行所宣告之刑，
    難收矯正之效，或難以維持法秩序」等事由，而為准許或駁
    回易科罰金之聲請，對被告並未較為有利，綜合比較結果，
    以修正前易科罰金之規定對被告林秀綢、丁○○較為有利。
２、98年9月1日施行前之刑法第41條第1 項原規定：「犯最重本
    刑為五年以下有期徒刑以下之刑之罪，而受六個月以下有期
    徒刑或拘役之宣告者，得以新臺幣一千元、二千元或三千元
    折算一日，易科罰金。但確因不執行所宣告之刑，難收矯正
    之效，或難以維持法秩序者，不在此限。」第2 項原規定：
    「前項規定於數罪併罰，其應執行之刑未逾六月者，亦適用
    之。」該次刑法修正就刑法第41條第1 項易科罰金之折算標
    準並未修正，原第2 項規定則移列修正後第8 項，而增列之
    同條第2 至7 項關於易服社會勞動折算標準之相關規定，則
    不涉及法院裁量權之行使，非科刑規範事項變更，不生新舊
    法比較之問題，是該次修正並無刑法第2 條法律變更規定之
    適用。
３、98年12月30日修正施行前之刑法第41條第1 項原規定：「犯
    最重本刑為五年以下有期徒刑以下之刑之罪，而受六個月以
    下有期徒刑或拘役之宣告者，得以新臺幣一千元、二千元或
    三千元折算一日，易科罰金。但確因不執行所宣告之刑，難
    收矯正之效，或難以維持法秩序者，不在此限。」第8 項原
    規定：「第一項至第三項定於數罪併罰，其應執行之刑未逾
    六月者，亦適用之。」刑法修正後第41條第1 項改為：「犯
    最重本刑為五年以下有期徒刑以下之刑之罪，而受六個月以
    下有期徒刑或拘役之宣告者，得以新臺幣一千元、二千元或
    三千元折算一日，易科罰金。但易科罰金，難收矯正之效或
    難以維持法秩序者，不在此限。」第8 項改為「第一項至第
    四項及第七項之規定，於數罪併罰之數罪均得易科罰金或易
    服社會勞動，其應執行之刑逾六月者，亦適用之。」比較修
    法前後數罪併罰應執行之刑逾6 月是否仍得易科罰金事項，
    以修正後之規定對被告有利。至修正後刑法第41條第2 至7
    、9 、10項關於易服社會勞動折算標準之相關規定，不涉及
    法院裁量權之行使，並非科刑規範事項變更；刑法第41條第
    1 項但書將「確因不執行所宣告之刑」，難收矯正之效或難
    以維持法秩序者，不在此限，修正為「但易科罰金」，難收
    矯正之效或難以維持法秩序者，不在此限，依其立法理由所
    載：確因不執行所宣告之刑，難收矯正之效或難以維持法秩
    序者，同為不得易科罰金與不得易服社會勞動之事由，造成
    因該事由而不得易科罰金者，亦應不得易服社會勞動。惟不
    適於易科罰金者，未必不適於易服社會勞動。爰將現行第1
    項及第4 項「確因不執行所宣告之刑」之規定，分別修正為
    「易科罰金」及「易服社會勞動」觀之，應僅係將「確因不
    執行所宣告之刑」明文化，分別指「易科罰金」（第1 項）
    及「易服社會勞動」（第4 項），均不生新舊法比較問題。
(五)、就定應執行之比較適用：
    刑法第51條第5 款原規定：「數罪併罰，分別宣告其罪之刑
    ，依左列各款定其應執行者：宣告多數有期徒刑者，於各刑
    中之最長期以上，各刑合併之刑期以下，定其刑期。但不得
    逾20年。」修正後刑法第51條第5 款規定：「宣告多數有期
    徒刑者，於各刑中之最長期以上，各刑合併之刑期以下，定
    其刑期。但不得逾30年。」經比較新、舊法結果，以修正前
    刑法第51條之規定對被告林秀綢、丁○○較為有利。
(六)、綜合上開各條文修正前後之比較結果，共同正犯及罰金最高
    數額等部分，對被告林秀綢、丁○○並無不利，而罰金最低
    數額、易科罰金折算標準及定應執行刑等適用，則以修正前
    之規定對被告林秀綢、丁○○較為有利，是依刑法第2 條第
    1 項前段之規定，並參考上開最高法院之見解，本件就上開
    事實一(一)、(二)部分，應整體適用行為時即修正前之刑法規定
    處斷。
二、論罪：
(一)、按刑法上之偽證罪，為侵害國家法益之犯罪，同時對數人偽
    證，或虛偽陳述之內容重複、具結次數多寡、或審級為一審
    或兼及二審，其罪數均應以訴訟案件之件數為準。從而，縱
    於同一訴訟事件數度偽證，仍論一單純一罪。是核被告林秀
    綢、丁○○上開事實一(一)所為，均係犯刑法第304 條第1 項
    之強制既遂罪、同法第168 條之偽證罪；被告林秀綢、丁○
    ○上開事實一(二)所為，均係犯刑法第304 條第1 項之強制既
    遂罪；被告陳韋廷、王有恆上開事實一(三)所為，均係犯刑法
    第304 條第1 項之強制既遂罪、同法第346 條第3 項、第1
    項之恐嚇取財未遂罪、同法第168 條之偽證罪；被告林秀綢
    、林月鳳上開事實一(四)所為，均係犯刑法第304 條第1 項之
    強制既遂罪及同法第346 條第1 項之恐嚇取財既遂罪；被告
    林秀綢、林月鳳上開事實一(五)所為，均係犯刑法第304 條第
    1 項之強制既遂罪。又被告林秀綢、丁○○與被告陳清榮間
    ，就上開事實一(一)、(二)之犯行；被告陳韋廷、王有恆與被告
    陳清榮間，就上開事實一(三)之犯行；被告林秀綢、林月鳳與
    被告陳清榮及另2 名不詳姓名年籍之成年男子間，就上開事
    實一(四)、(五)之犯行，均具有犯意聯絡及行為分擔，均為共同
    正犯。另被告陳韋廷、王有恆上開事實一(三)；被告林秀綢、
    林月鳳上開事實一(四)所為，自始即以誣指竊盜之手法，先以
    暴力攔阻被害人壬○○、陳武俊離去，再威逼被害人壬○○
    、陳武俊給付款項，致被害人壬○○、陳武俊心生畏怖，是
    就被告陳韋廷、王有恆或被告林秀綢、林月鳳而言，既係於
    著手時即基於同一個意思決定為之，分別觸犯強制罪及恐嚇
    取財罪，於刑法牽連犯廢除後，視其犯罪情節，依社會通念
    應評價為一個犯罪行為，方符刑罰公平原則，並契合人民之
    法律感情，而其等所犯上開2 罪之犯罪構成要件並不相同，
    屬一行為觸犯數罪名之想像競合犯，應依刑法第55條規定，
    均從較重之恐嚇取財罪處斷（最高法院96年度臺上字第6356
    號、98年度臺上字第3105號判決意旨參照）。被告陳韋廷、
    王有恆上開事實一(三)所為恐嚇取財部分，已著手於犯罪行為
    之實行而不遂，為未遂犯，應依刑法第25條第2 項之規定減
    輕其刑。又被告林秀綢、丁○○上開事實一(一)、(二)；被告林
    秀綢、林月鳳上開事實一(五)所為分別對被害人甲○○○、辛
    ○○及告訴人黃雪梅多次之強制行為，均係於密接之時、地
    實施，侵害同一法益，各次之行為獨立性極為薄弱，依一般
    社會健全觀念，在時間差距上，難以強行分開，在刑法評價
    上，以視為數個舉動之接續施行，為包括之一行為予以評價
    ，較為合理，均應論以接續犯，是被告林秀綢、丁○○及被
    告林秀綢、林月鳳於強令被害人辛○○、告訴人黃雪梅不准
    離去後，接續逼迫被害人辛○○、告訴人己○○給付財物雖
    未得逞，仍應以強制既遂罪論處。又被告林秀綢於被害人甲
    ○○○所涉竊盜案件中雖先後為2 次偽證行為，然僅只1 件
    訴訟，亦為接續犯，僅論以1 罪。再被告林秀綢所犯上開3
    次強制、1 次恐嚇取財、1 次偽證等犯行；被告丁○○所犯
    上開2 次強制、1 次偽證等犯行；被告陳韋廷所犯上開1 次
    恐嚇取財、1 次偽證等犯行；被告王有恆所犯上開1 次恐嚇
    取財、1 次偽證等犯行；林月鳳所犯上開1 次恐嚇取財、1
    次強制等犯行，均犯意個別，行為互殊，應予分別論罪，合
    併處罰。
(二)、公訴人固認被告林秀綢、丁○○、陳韋廷、王有恆、林月鳳
    上開事實一(一)至(五)所為誣指或栽贓竊盜索討款項部分，分別
    觸犯刑法普通強盜或加重強盜罪嫌。惟強盜行為之構成，以
    實施強暴脅迫或其他方法，至使不能抗拒，而取他人之所有
    物或使其交付為要件；刑法第346 條之恐嚇取財罪，係以惡
    害通知恫嚇他人，受恐嚇人尚有自由意志，不過因此懷有恐
    懼之心，與強盜罪以目前之危害脅迫他人，致喪失自由意志
    不能抗拒者不同；刑法第304 條之強制罪，則係以現實之強
    暴脅迫手段加以危害要挾，使人行無義務之事或妨害人行使
    權利。又刑法第346 條第1 項之恐嚇取財罪與刑法第328 條
    第1 項之強盜罪，固均係以意圖為自己或第三人不法之所有
    為主觀要件，然其所異者恐嚇取財不以將來之惡害通知被害
    人為限，如以強暴、脅迫為手段，而被害人未達於不能抗拒
    之程度者亦屬之，與強盜罪係以目前之危害施用強暴、脅迫
    ，至使被害人喪失自由意志不能抗拒者不同，最高法院80年
    度第4 次刑事庭會議決議可資參照。而認定被害人不能抗拒
    或難於抗拒，應就行為人侵害行為之態樣及侵害行為當時之
    具體情狀為客觀上之綜合考量，是若行為人客觀上對於被害
    人之身體或自由確有侵害行為，惟該等侵害行為尚未達到足
    使被害人喪失自由意思而不能抗拒之程度，僅因被害人主觀
    上認為財物損失不多而不想抵抗，任由行為人取物離去，即
    與強盜罪之要件有間。查被告林秀綢、丁○○、陳韋廷、王
    有恆、林月鳳於上開事實一(一)至(五)所載時地，係利用市場人
    潮眾多，以誣指或栽贓之手法，公開指控被害人甲○○○等
    人竊盜，造成被害人甲○○○之心理壓力，達成其等取得不
    法利益之目的，業如上述，而被害人甲○○○等人遭指控竊
    盜時，或自認清白，或自覺慌張、丟臉，或急欲離開現場，
    分別自行決定通知警方或支付款項，此分別經證人即被害人
    甲○○○等人證述如上，足見被害人甲○○○等人於案發當
    時，均能保有意思決定之自由，尚難認被告林秀綢等人之侵
    害行為，已使被害人不能抗拒或難以抗拒之程度，應認被告
    林秀綢等人所為，致被害人壬○○、陳武俊心生畏懼部分，
    觸犯刑法恐嚇取財罪，其餘部分則僅觸犯刑法強制罪，是公
    訴人認被告林秀綢等人係觸犯刑法強盜罪，即有誤會，惟其
    基本社會犯罪事實同一，茲變更檢察官所引應適用之法條，
    分別改依刑法恐嚇取財罪及強制罪論處。
(三)、爰審酌被告林月鳳曾有違反野生動物保育法；被告林秀綢、
    丁○○、陳韋廷、王有恆均無前科之素行、其等為求取非法
    利益而為恐嚇取財或強制之犯罪動機與目的、利用市場人潮
    眾多，誣指或栽贓他人竊盜之手段甚為惡劣、造成被害人甲
    ○○○等人名譽受損，被害人壬○○、黃雪梅因此與被告陳
    清榮或陳韋廷拉扯受傷，而被害人甲○○○、陳武俊且為此
    各交付1 千元之損害及被告等人均否認犯行，犯罪後態度不
    佳等一切情狀，分別量處如主文被告等人所示之刑，並就被
    告等人定其等應執行之刑。
(四)、按中華民國九十六年罪犯減刑條例業於96年7 月4 日公布，
    於同年月16日施行，而犯罪在中華民國96年4 月24日以前者
    ，除另有規定外，有期徒刑減其刑期2 分之1 ；中華民國九
    十六年罪犯減刑條例第2 條第1 項第3 款定有明文。查被告
    林秀綢、丁○○所為上開事實一(一)、(二)所示犯行之犯罪時間
    均在96年4 月24日以前，所犯刑法第168 條之偽證罪及同法
    第304 條之強制罪均合於減刑條件，爰就該等部分分別依法
    減輕其刑如主文所示，並就被告林秀綢、丁○○分別定其應
    執行之刑，以示懲儆。
(五)、按共同正犯因相互間利用他人之行為，以遂行其犯意之實現
    ，本於責任共同之原則，有關沒收部分，對於共犯間供犯罪
    所用之物，自均應為沒收之諭知（參見最高法院86年度臺上
    字第6278號判決、89年度臺上字第6946號判決，均同此旨）
    。查扣案之臺灣基隆地方法院檢察署93年度偵字第4524號不
    起訴處分書、臺灣桃園地方法院90年度易字第2131號判決書
    各1 份、空白和解書3 張及珍珠項鍊1 條（含黑色海棉，見
    偵字第4752號卷第67頁），均為被告陳清榮所有之物，業經
    被告陳清榮、丁○○供明在卷（見偵字第3424號卷第186 、
    訴字第856 號卷三第153 頁），而上開珍珠項鍊為被告陳清
    榮、林秀綢、林月鳳供為上開事實一(五)犯行所用之物；上開
    不起訴處分書、判決書及空白和解書，顯為供被告陳清榮、
    林秀綢、林月鳳等人預備為上開事實一(四)、(五)犯行所用之物
    ，均應依刑法第38條第1 項第2 款之規定宣告沒收。另被告
    陳清榮、丁○○、林秀綢持為上開事實一(一)(二)(三)所用之項鍊
    3 條、耳環1 副及刑事判決書1 份，均未扣案，且無證據證
    明係被告陳清榮、丁○○、林秀綢、陳韋廷或王有恆所有之
    物，該等項鍊、耳環及刑事判決書均非違禁物，爰不予宣告
    沒收。至扣案被告陳清榮所有已填具之和解書11張、項鍊18
    4 條、耳環144 對、胸章1 個、手環2 只、手鍊3 條、監視
    鏡頭1 組、Sony Ericsson 牌行動電話1 支（含SIM 卡1 張
    ）、記事單1 張（標題為臺北縣立重慶國民中學平時測驗紙
    ）；被告林秀綢所有之秘錄機1 臺、電話本1 本、Innostre
    am牌及PHS 牌行動電話各1 支（均含SIM 卡1 張）；被告丁
    ○○所有之記事本1 冊、記事單1 張；被告林月鳳所有之NO
    KIA 牌手機1 支（含SIM 卡1 張）；被告王有恆所有之LG牌
    行動電話1 支（含SIM 卡1 張）、記帳本、記事本及雜記本
    各1 本，均無證據足資認定係被告陳清榮等人持以供上開犯
    行所用之物，該等物品亦非違禁物，爰均不予宣告沒收，附
    此敘明。
乙、無罪部分
壹、公訴意旨略以：
一、被告林秀綢與被告陳清榮共同基於意圖為自己不法所有之犯
    意聯絡，於89年9 月23日10時30分許，由被告陳清榮在臺北
    縣樹林市○○街15號前，擺設首飾攤位，吸引不特定人前往
    選購，被告林秀綢則在攤位佯裝顧客選看首飾，適被害人張
    淑英在攤位選看首飾、未注意旁人舉動，由被告林秀綢將項
    鍊1 條丟入被害人張淑英所攜帶之皮包內，嗣被害人張淑英
    選看首飾完畢未購買而欲離開之際，被告陳清榮與被告林秀
    綢明知被害人張淑英並未竊取攤位上之首飾，仍由被告陳清
    榮向被害人張淑英表示被害人張淑英竊取其所擺設攤位上之
    首飾，藏於被害人張淑英所攜帶之皮包內，待被害人張淑英
    打開皮包確認後，被告陳清榮再恫稱賠償1 千元就沒事，不
    會害被害人張淑英有前科等詞，並由被告林秀綢在旁對被害
    人張淑英喊稱賠錢就沒事云云，欲以此方式至使被害人張淑
    英不能抗拒，而交付金錢，嗣因被害人張淑英報警處理，被
    告林秀綢之強盜犯行因而未遂。
二、被告林秀綢與被告陳清榮共同基於意圖為自己不法所有之犯
    意聯絡，於92年6 月12日11時許，由被告陳清榮在臺北市○
    ○區○○街1 段281 巷17號前，擺設首飾攤販，吸引不特定
    人前往選購，被告林秀綢則在攤位佯裝顧客選看首飾，適被
    害人林秀語在攤位選看首飾、未注意旁人舉動，由被告林秀
    綢將項鍊3 條丟入被害人林秀語所穿褲子後面口袋內，嗣被
    害人林秀語選看首飾完畢未購買而欲離開之際，被告陳清榮
    與被告林秀綢明知被害人林秀語（起訴書誤為張淑英）並未
    竊取攤位上之首飾，仍由被告陳清榮向被害人林秀語表示被
    害人林秀語竊取其所擺設攤位上之首飾，藏於被害人林秀語
    所著褲子後面口袋內，待被害人林秀語確認後，被告陳清榮
    再恫稱賠償1 萬元就沒事等詞，並由被告林秀綢在旁對被害
    人林秀語喊稱賠錢就沒事云云，惟被害人林秀語堅不屈服，
    被告陳清榮再徒手拉扯被害人林秀語之上衣衣領，阻止被害
    人林秀語離開，欲以此方式至使被害人林秀語不能抗拒，而
    交付金錢，嗣因警方獲報到場處理，被告林秀綢之強盜犯行
    因而未遂。
三、被告林秀綢、丁○○與被告陳清榮及另1 名真實姓名年籍不
    詳之男子，共同基於意圖為自己不法所有之犯意聯絡，於93
    年11月28日11時30分許，由被告陳清榮在臺北縣金山鄉○○
    路192 號前，擺設首飾攤販，吸引不特定人前往選購，被告
    林秀綢、丁○○則在攤位佯裝顧客選看首飾，適被害人丙○
    ○在攤位選看首飾、未注意旁人舉動，由被告林秀綢將項鍊
    1 條丟入被害人丙○○手提之塑膠購物袋內，嗣被害人丙○
    ○選看首飾完畢未購買而欲離開之際，被告陳清榮與被告林
    秀綢、丁○○與該名真實姓名年籍不詳之男子，明知被害人
    丙○○並未竊取攤位上之首飾，仍由被告陳清榮向被害人丙
    ○○表示被害人丙○○竊取其所擺設攤位上之首飾，且自被
    害人丙○○手提之塑膠購物袋取出上開項鍊1 條後，出示法
    院關於竊盜案件之判決，再恫稱賠錢就沒事，不賠錢其會報
    警處理等詞，並由被告林秀綢、丁○○在旁對被害人丙○○
    喊稱賠錢就沒事云云，以此方式至使被害人丙○○不能抗拒
    ，而允付1 萬1 千元，被告陳清榮即指示該名真實姓名年籍
    不詳之男子，強押被害人丙○○至臺北縣金山鄉○○路上之
    某金融機構自動櫃員機，領取現金交付。
四、被告林秀綢與被告陳清榮、陳韋廷、王有恆共同基於意圖為
    自己不法所有之犯意聯絡，於96年5 月2 日10時50分許，由
    被告陳清榮在桃園縣中壢市○○路438 號前，擺設首飾攤販
    ，吸引不特定人前往選購，被告林秀綢則在攤位佯裝顧客選
    看首飾，適被害人壬○○在攤位選看首飾完畢未購買而欲離
    開之際，被告陳清榮與被告林秀綢、陳韋廷、王有恆明知被
    害人壬○○並未竊取攤位上之首飾，仍由被告陳清榮、陳韋
    廷向被害人壬○○表示被害人壬○○竊取其等所擺設攤位上
    之首飾，並由被告林秀綢在旁對被害人壬○○喊稱係被害人
    壬○○理虧、賠錢就沒事云云，惟被害人壬○○堅不屈服，
    被告陳清榮與被告陳韋廷再共同徒手毆打被害人壬○○，致
    被害人壬○○受有臉及頸部之挫傷，欲以此方式至使不能抗
    拒，而交付金錢，嗣因旁觀者報警處理，被告林秀綢之強盜
    犯行因而未遂。
五、因認被告林秀綢上開一至四所為，分別涉犯刑法第328 條第
    1 項、第4 項強盜未遂罪嫌，同法第330 條、第328 條第1
    項、第321 條第1 項第4 款結夥三人以上強盜既遂罪嫌，同
    法第330 條、第328 條第1 項、第4 項、第321 條第1 項第
    4 款結夥三人以上強盜未遂罪嫌；被告丁○○上開三所為，
    涉犯刑法第330 條、第328 條第1 項、第321 條第1 項第4
    款結夥三人以上強盜既遂罪嫌。
貳、按犯罪事實應依證據認定之，無證據不得認定犯罪事實；不
    能證明被告犯罪者，應諭知無罪之判決，刑事訴訟法第154
    條第2 項、第301 條第1 項分別定有明文。又認定不利於被
    告之事實，須依積極證據，苟積極證據不足為不利於被告事
    實之認定時，即應為有利於被告之認定，更不必有何有利之
    證據；事實之認定，應憑證據，如未能發現相當證據，或證
    據不足以證明，自不能以推測或擬制之方法，以為裁判基礎
    ；刑事訴訟法上所謂認定犯罪事實之積極證據，係指適合於
    被告犯罪事實之認定之積極證據而言，雖不以直接證據為限
    ，間接證據亦包括在內；無論直接或間接證據，其為訴訟上
    之證明，須於通常一般之人均不致有所懷疑，而得確信其為
    真實之程度者，始得據為有罪之認定，倘其證明尚未達到此
    一程度，而有合理之懷疑存在時，致使無從形成有罪之確信
    ，根據「罪證有疑，利於被告」之證據法則，即不得遽為不
    利被告之認定；如積極證據不足證明犯罪事實時，被告之抗
    辯或反證縱屬虛偽，仍不能以此遽為有罪之認定；最高法院
    30年上字第482 號、第816 號、29年上字第3105號、40年臺
    上字第86號及76年臺上字第4986號判例意旨可供參考。
、訊據被告林秀綢固坦認其受被告陳清榮雇用，於上開三、四
    所載時地，看顧被告陳清榮擺設之飾品攤位時，被告陳清榮
    分別指稱證人即被害人丙○○、壬○○竊取攤位上之飾品，
    待證人即被害人丙○○自其手提袋內取出項鍊1 條後，應允
    賠償被告陳清榮，而證人即被害人壬○○則因否認竊盜，當
    場與被告陳清榮、陳韋廷發生肢體衝突等事實。被告丁○○
    則坦認其於上開三所載時地，在被告陳清榮擺設之飾品攤位
    看顧時，被告陳清榮指稱證人即被害人丙○○竊取攤位上之
    飾品，待證人即被害人丙○○自其手提袋內取出項鍊1 條後
    ，被告陳清榮即出示法院相關竊盜案件之判決，證人即被害
    人丙○○乃應允賠償等事實，惟被告林秀綢堅詞否認有何於
    上開一至四所載時地分別對證人即被害人張淑英、林秀語、
    丙○○、壬○○為強盜之情事；被告丁○○堅詞否認有於上
    開三所載時地對證人即被害人丙○○為強盜之情事，被告林
    秀綢辯稱：張淑英案件發生時我還沒被陳清榮雇用，案發
    當時我沒有在場。林秀語案件發生當日我請假沒上班，沒
    出現在案發現場。丙○○案件發生時我在現場看顧，然係
    陳清榮與丙○○發生爭執時我才注意到丙○○，當時陳清榮
    要丙○○把偷的東西拿出來，丙○○一開始否認竊盜，之後
    又承認，並表示要買所竊取的項鍊，最後陳清榮如何處理，
    我就不清楚。壬○○案件發生當日我雖與陳韋廷、王有恆
    一起看顧首飾攤，但壬○○到攤位沒多久我就去洗手間，等
    我回到攤位時警察就來了，案發當時我不在現場等語。被告
    丁○○辯稱：我看到丙○○在攤位上偷東西就暗示陳清榮，
    等丙○○離開攤位，陳清榮就把丙○○叫回來，之後陳清榮
    如何處理我就不清楚，我沒有對丙○○為強盜之行為等語。
肆、經查：
一、上開一部分：
(一)、被告陳清榮於89年9 月23日10時30分許，在臺北縣樹林市○
    ○街15號前擺攤販賣飾品時，因認證人即被害人張淑英竊取
    其攤位上之飾品，並將飾品藏在證人即被害人張淑英隨身之
    斜背包內，遂於證人即被害人張淑英離開攤位後，將證人即
    被害人張淑英帶回攤位處，經證人即被害人張淑英打開斜背
    包發現背包內確有首飾，惟證人即被害人張淑英否認竊盜，
    被告陳清榮與證人即被害人張淑英因此當場發生爭執，證人
    即被害人張淑英並報警處理等情，分別經被告陳清榮於本院
    準備程序供稱：我確有在上開時地擺攤販賣首飾，當時是現
    場的客人說已離開攤位的張淑英偷項鍊，我才追上前把她帶
    回攤位，是張淑英自己把她偷的1 條墜子項鍊拿出來，我們
    在那邊爭執很久，最後不知何人報警處理等語（訴字第856
    號卷一第144 、172 頁）、證人即被害人張淑英於偵查中及
    本院審理時一致證稱：我在攤位上選購約10分鐘，因為都是
    假玉所以我沒有買，等我離開攤位至距離攤位約270 公分之
    機車停車處準備騎車回家時，陳清榮把我拉回攤位說項鍊在
    我皮包內，指控我偷項鍊，我在皮包內確有找到項鍊，但當
    時我的皮包口有打開，是陳清榮把項鍊栽贓在我皮包內，當
    時我很氣，我就報警處理等語（見偵字第3424號卷第282 至
    283 頁、訴字第856 號卷二第38至39、47頁）、證人己○○
    於警詢及本院審理時一致證稱：當時我在攤位上看首飾，是
    我向陳清榮說張淑英拿了首飾離開，陳清榮就追出去，2 人
    有發生爭吵，之後警察就來了等語（見見訴字第856 號卷一
    第187-1 至188 頁、卷三第93至94頁），互核其等供述上開
    案發之情節大致相符，堪信為真實
(二)、被告陳清榮於案發當時尚不認識被告林秀綢，被告林秀綢不
    在案發現場等情，業經被告陳清榮於本院準備程序時供述在
    卷（見訴字第856 號卷一第144 頁）。又依證人即被害人張
    淑英於本院審理時證稱：案發當時只有陳清榮拉住我，旁邊
    圍觀的人則叫我多買幾條項鍊就算了，案發隔天我去菜市場
    有人跟我說除了陳清榮外，好像還有2 、3 位女姓同黨，但
    我在案發現場並沒有看到林秀綢，叫我多買幾條項鍊的那位
    小姐是中等體型，當時她蹲著挑東西，看她的身形的樣子就
    比我瘦、高等語（見訴字第856 號卷二第39、41、47至48頁
    ）、證人己○○於本院審理時證稱：當時攤位除了陳清榮外
    ，還有1 位太太幫忙顧攤位，因為她有在跟客人介紹，但那
    位太太應該不是林秀綢，我身高163 公分，那位太太應該比
    我矮2 、3 公分，胖瘦跟我差不多等語（見訴字第856 號卷
    三第94至95頁），自難依證人己○○、證人即被害人張淑英
    之上證詞．為被告林秀綢於案發當時確在現場之認定。再參
    酌本院當庭以皮尺測量證人即被害人張淑英之身高為155 公
    分（見訴字第856 號卷二第48頁），而被告林秀綢之身高為
    150 公分，則經被告林秀綢供述在卷（見訴字第856 號卷二
    第17頁），堪認被告林秀綢較證人即被害人張淑英為矮，與
    證人己○○之身高差距更達13公分等事實，據此事實更足推
    定證人即被害人張淑英證述案發當時在旁圍觀且要求其購買
    項鍊之女子，及證人己○○證述與被告陳清榮一起看顧首飾
    攤位之女子，均非被告林秀綢無訛。從而，被告林秀綢辯稱
    其於本件案發當時未在現場等語，顯非虛妄，堪值採信。
(三)、至證人即被害人張淑英於檢察官97年8 月7 日偵訊時，經檢
    察官提示被告林秀綢、林月鳳於96年8 月4 日為警查獲時拍
    攝之現場相片1 幀供予指認後，固證稱：我對左手邊的人（
    即林秀綢）有印象，我在陳清榮攤位上時有看到，她也是在
    挑東西，我被陳清榮捉回來時，她跟我說多買幾條就不用送
    警察局等語（見偵字第3424號卷第283 頁）。然上開相片僅
    攝得被告林秀綢之臉部右側及部分上半身，有該幀相片在卷
    可佐（見偵字第4752號卷第13頁），遍閱偵查全卷，復未見
    證人即被害人張淑英曾與被告林秀綢當庭指認、對質之情，
    足見證人即被害人張淑英於偵查中，對於被告林秀綢之臉部
    全貌、身材、口音、語調等個人特質應均不知悉，而欠缺該
    等具個人特質之比對資料，是證人即被害人張淑英僅憑1 紙
    相片指認被告林秀綢在場，誤認之可能性甚高，此由證人即
    被害人張淑英於本院審理時與被告林秀綢當庭對質後，表明
    並未看過被告林秀綢益可證明，自難僅依尚值懷疑之該次指
    認，逕為被告林秀綢於案發當時確實在場之認定。又證人即
    被害人張淑英於本院審理時與被告林秀綢當庭對質後，證人
    即被害人張淑英已明確表示案發當時並未看到被告林秀綢，
    比較被告林秀綢之身高，更難認定係被告林秀綢係在場附和
    或幫忙被告陳清榮販賣首飾之女子，則如上述，益見證人即
    被害人張淑英於偵查中指認被告林秀綢於案發當時亦在現場
    等語，洵值懷疑，無足為被告林秀綢不利之認定。
(四)、另公訴人所提扣案之臺灣桃園地方法院90年度易字第2131號
    判決書、臺灣基隆地方法院檢察署93年度偵字第4524號不起
    訴處分書各1 份、已填具之和解書11張及空白之和解書3 張
    、項鍊185 條、耳環144 對、胸章1 個、手環2 只、手鍊3
    條等物，分別係涉及被害人陳武俊及告訴人黃雪梅等案件之
    直接佐證資料，亦無從依該等扣案之物，逕自採為被告林秀
    綢於案發當時在場之不利認定。
(五)、又被告林秀綢同意於97年7 月3 日在內政部警政署刑事警察
    局接受測謊鑑定結果，固認被告林秀綢於測前會談否認參與
    恐嚇取財等案，亦沒有以栽贓的方式要求被害人賠錢了事，
    經測試結果呈不實反應，有該局97年7 月17日刑鑑字第0970
    106590號鑑定書1 份在卷可佐（見偵字第3424號卷第284 、
    287 、289 、292 頁）。惟測謊之鑑驗，係就受測人對相關
    事項之詢答，對應其神經、呼吸、心跳等反應而判斷，其鑑
    驗結果有時亦因受測人之生理、心理因素而受影響，該鑑驗
    結果固可為審判之參考，但非為判斷之唯一及絕對之依據，
    鑑驗結果是否可採，應由法院斟酌取捨，最高法院85年度臺
    上字第5791號、87年度臺上字第3337號判決意旨可資參照，
    是測謊結果之可靠性如何，尚無定論，或得以作為從事刑案
    偵查人員辦案之參考，惟仍難據為被告有罪認定之惟一依據
    。況本件待證事實為被告林秀綢有無於上開時地以栽贓手法
    對證人即被害人張淑英為強盜之行為，然觀諸上開鑑定書所
    附測謊鑑定說明書記載：「受測人林秀綢對下列問題（一）
    、（二）、（三）呈不實反應。（一）你有沒有參與（計畫
    、分工、事前討論等）這些恐嚇取財案？答：沒有。（二）
    有關本案，你有沒有參與（計畫、分工、事前討論等）這些
    恐嚇取財案？答：沒有。（三）你有沒有用栽贓的方式要被
    害人賠錢了事？答：沒有。」等認有不實反應之問答，均係
    概括性之提問，並未針對證人即被害人張淑英個案為之，該
    測謊鑑定結果與本案之關進性如何，即值審究。而被告林秀
    綢於本件案發當時未在現場，既經本院認定如上，益見上開
    測謊結果，無足為被告林秀綢強盜證人即被害人張淑英之不
    利認定。
(六)、本件被告林秀綢所辯其於案發當時不在現場等語，應可採信
    ，而證人即被害人張淑英指認案發當時被告林秀綢在場之情
    ，則值懷疑，復無積極證據足資認定被告林秀綢於本件案發
    當時確在現場，或參與此部分強盜犯行，根據「罪證有疑，
    利於被告」之證據法則，核依首揭說明，尚不能證明被告林
    秀綢觸犯此部分強盜罪，是不論被告陳清榮是否對被害人張
    淑英栽贓索財，概與被告林秀綢無涉，就被告林秀綢部分，
    應依法為被告林秀綢被訴對證人即被害人張淑英強盜部分無
    罪之諭知。
二、上開二部分：
(一)、被告陳清榮於92年6 月12日11時許，在臺北市○○區○○街
    1 段281 巷17號前擺攤販賣飾品時，因認證人即被害人林秀
    語竊取其攤位上之飾品，並將飾品藏在證人即被害人林秀語
    所著褲子口袋內，遂於證人即被害人林秀語離開攤位後，將
    證人即被害人林秀語帶回攤位處，經證人即被害人林秀語摸
    索褲子後口袋，發現口袋內確有飾品，惟證人即被害人林秀
    語否認竊盜，被告陳清榮與證人即被害人林秀語因此當場發
    生爭執，嗣警方據報即到場處理等情，分別經被告陳清榮於
    本院準備程序供稱：我確有在上開時地擺攤販賣首飾，當時
    是1 個歐巴桑提醒我注意林秀語，之後我親眼看到林秀語塞
    2 條項鍊到同一口袋就走了，我追上前把她帶回攤位，我跟
    林秀語說她有東西沒有結帳，是林秀語自己把她口袋內的項
    鍊拿出來，林秀語也有要賠償的意思，之後不知何人報警等
    語（見訴字第856 號卷一第145 、172 頁）、證人即被害人
    林秀語於偵查中及本院審理時一致證稱：我是去攤位看首飾
    ，有買1 條項鍊，我買完離開走了10幾步，陳清榮就拉扯我
    的衣服，說我褲子有他的項鍊，我壓一下我的口袋真的有項
    鍊，想說怎麼會這樣，很自然的就把項鍊拿出來，陳清榮看
    到後就叫我賠錢，我說這不是我拿的，我沒有偷，有與陳清
    榮拉扯，之後警察就來了等語明確（見偵字第3424號卷第27
    9 至280 頁、訴字第856 號卷二第11至15、20至22頁），且
    經本院調取臺灣士林地方法院92年度簡上字第179 號證人即
    被害人林秀語於本件時地遭訴竊盜案件全卷詳閱無訛，堪信
    為真實
(二)、本件案發當時僅被告陳清榮、陳韋廷看顧攤位，被告林秀綢
    當日並未上班，且不在現場等情，分別經被告陳清榮於本院
    準備程序時及被告陳韋廷於本院審理時供述明確（見本院卷
    一第145 、157 頁），而依證人即被害人林秀語於本院審理
    時亦證稱：案發當時我只認得陳清榮、陳韋廷及在攤位上把
    項鍊讓給我的女子，陳清榮說該名女子是常客，該名女子身
    高約160 幾公分，比林秀綢高，而陳清榮說我偷項鍊後，我
    有聽到有人附和陳清榮說賠一賠就沒事，但我沒注意有幾個
    人講，當天我並沒有看到林秀綢等語（見訴字第856 號卷二
    第12、15至16頁）。另遍閱上開臺灣士林地方法院92年度簡
    上字第179 號全卷，證人即被害人林秀語復未曾表示被告林
    秀綢於案發當時在場之情，顯難為被告林秀綢於案發當時確
    在現場之認定。又被告林秀綢之身高為150 公分，已如上述
    ，證人即被害人林秀語之身高為153 公分，則經證人即被害
    人林秀語證述在卷（見訴字第856 號卷第18頁），經本院當
    庭以皮尺測量證人即被害人林秀語所指讓與項鍊之女子身高
    約為162 公分（見訴字第856 號卷二第17頁），益見證人即
    被害人林秀語證稱案發當時讓與項鍊之女子並非被告林秀綢
    等語，信而有徵，堪以採信。從而，被告林秀綢辯稱其於本
    件案發當時請假未在現場等語，實屬有據。
(三)、至證人即被害人林秀語於檢察官97年8 月7 日偵訊時，經檢
    察官提示被告林秀綢、林月鳳於96年8 月4 日為警查獲時拍
    攝現場相片1 幀供予指認後，固證稱：我有見過左邊那個人
    （即林秀綢），她長得高高的，不知是顧客還是幫忙的人，
    當時她有說要將她手上的項鍊讓給我等語（見偵字第3424號
    卷第280 頁）。然上開現場相片僅攝得被告林秀綢之右臉部
    及部分上半身，業如前述，而遍閱偵查全卷，復未見證人即
    被害人林秀語曾與被告林秀綢當庭對質之情，則證人即被害
    人林秀語指認被告林秀綢時，對於被告林秀綢之臉部全貌、
    身材、口音、語調等個人特質應均不知悉，而欠缺該等具個
    人特質之比對資料，是證人即被害人林秀語僅憑1 紙相片指
    認被告林秀綢在場，誤認之可能性甚高，實難僅依尚值懷疑
    之該次指認，逕認被告林秀綢於本件案發當時確實在場之事
    實。又證人即被害人林秀語於本院審理時與被告林秀綢當庭
    對質後，證人即被害人林秀語已明確表示案發當時並未看到
    被告林秀綢，於比較被告林秀綢之身高後，更難認定被告林
    秀綢係在場讓與項鍊之女子，則如上述，益見證人即被害人
    林秀語於偵查中指認被告林秀綢案發當時亦在現場等語，確
    值懷疑，無足為被告林秀綢不利之認定。
(四)、另公訴人所提扣案之臺灣桃園地方法院90年度易字第2131號
    判決書、臺灣基隆地方法院檢察署93年度偵字第4524號不起
    訴處分書各1 份、已填具之和解書11張及空白之和解書3 張
    、項鍊185 條、耳環144 對、胸章1 個、手環2 只、手鍊3
    條等物，分別係涉及被害人陳武俊、告訴人黃雪梅等案件之
    直接佐證資料，亦無從逕自採為對被告林秀綢不利之認定。
    而被告林秀綢上開測謊鑑定固呈現不實反應，然該份鑑定結
    果，僅足供為刑案偵查人員辦案之參考，不能據為被告有罪
    認定之惟一依據，已如上述，又細繹上開鑑定提問內容，亦
    非針對證人即被害人林秀語個案提問，亦難為被告林秀綢強
    盜證人即被害人林秀語所有財物之不利認定。
(五)、本件被告林秀綢所辯其於案發當時不在現場等語，既有所憑
    ，而證人即被害人林秀語指認案發當時被告林秀綢在場之情
    ，尚值懷疑，無足逕信，洵無積極證據足資認定被告林秀綢
    於本件案發當時確在現場之事實，復查無其他積極證據足資
    認定被告林秀綢有此部分強盜之犯行，根據「罪證有疑，利
    於被告」之證據法則，核依首揭說明，尚不能證明被告林秀
    綢有此部分強盜行為，是不論被告陳清榮栽贓被害人林秀語
    與否，容與被告林秀綢無涉，是就被告林秀綢部分，應依法
    為被告林秀綢被訴對證人即被害人林秀語強盜部分無罪之諭
    知。
三、上開三部分：
(一)、按不起訴之案件，非發現新事實或新證據，依刑事訴訟法第
    252 條（即現行刑事訴訟法第260 條），不得對於同一案件
    再行起訴，所謂新事實或新證據云者，祇須為不起訴處分以
    前未經發現，且足認被告有犯罪嫌疑為已足，並不以其確能
    證明犯罪為要件，最高法院23年上字第1754號、44年臺上字
    第467 號判例可供參考。查本件被告陳清榮、丁○○、林秀
    綢被訴於93年11月28日11時30分許，在臺北縣金山鄉○○路
    192 號前擺攤販賣飾品時，因認證人即被害人丙○○竊取其
    攤位上之項鍊，於證人即被害人丙○○離開後，將證人即被
    害人丙○○帶回攤位，待在證人即被害人丙○○提袋內取出
    項鍊，即由被告陳清榮出示法院關於竊盜案件之判決書供證
    人即被害人丙○○觀看，嗣證人即被害人丙○○由某不詳姓
    名年籍男子陪同前往提領款項交予被告陳清榮後，證人即被
    害人丙○○始行離開之同一事實，前經臺灣基隆地方法院檢
    察署檢察官偵查後，於94年3 月16日偵查終結為不起訴處分
    確定，此經本院調取臺灣基隆地方法院檢察署93年度偵字第
    4524號全卷詳閱無訛，並有被告陳清榮、丁○○、林秀綢之
    臺灣高等法院被告前案紀錄表3 份在卷可佐。又公訴人雖於
    97 年8月19日就上開同一事實再行起訴，惟細繹公訴人所提
    關於此部分犯罪事實之證據，除引據證人即被害人丙○○於
    本件偵查中及於臺灣基隆地方法院檢察署93年度偵字第4524
    號卷內之警詢、偵查中等證述外，另提出內政部警政署刑事
    警察局97年7 月17日刑鑑字第0970106590號鑑定書1 份、扣
    案臺灣桃園地方法院90年度易字第2131號判決1 份、已填具
    之和解書11張、空白和解書3 張、項鍊185 條、耳環144 對
    、胸章1 個、手環2 只、手鍊3 條等不起訴處分前未經發現
    ，且足認被告陳清榮、丁○○、林秀綢有犯罪嫌疑之新證據
    佐證，依首揭說明，堪認公訴人已就其發現者據以提起公訴
    ，本院依法即應予以受理，為實體上之裁判，先予敘明。
(二)、被告陳清榮、丁○○、林秀綢於93年11月28日11時30分許，
    在臺北縣金山鄉○○路192 號前擺攤販賣飾品時，因認證人
    即被害人丙○○竊取其攤位上之項鍊，並將項鍊藏在證人即
    被害人丙○○之手提袋內，遂於證人即被害人丙○○離開攤
    位後，將證人即被害人丙○○帶回攤位處，待發現證人即被
    害人丙○○之手提袋內確有項鍊後，被告陳清榮即出示法院
    關於竊盜案件之判決書供予證人即被害人丙○○觀看，嗣證
    人即被害人丙○○由某不詳姓名年籍男子陪同前往提領款項
    交予被告陳清榮，證人即被害人丙○○始行離開等情，分別
    經被告陳清榮於本院準備程序供稱：我與丁○○、林秀綢確
    有在上開時地擺攤販賣首飾，當時是1 個婦人拉我的衣角告
    訴我要注意丙○○，丙○○偷第1 條時我沒有看到，偷第2
    條時我有看到，那時我大聲的對顧客說要結帳，不要自己包
    ，不然要報警或罰項鍊價值的100 倍，丙○○並不理會，丙
    ○○偷了項鍊之後摸一摸就跑掉，我帶丙○○回攤位後，丙
    ○○自己將2 條項鍊拿出來，我有拿判決書提醒丙○○，之
    後丙○○同意給付款項，並由在場的1 位男客人陪同前去領
    錢等語（見訴字第856 號卷一第145 、172 頁）、被告丁○
    ○於本院準備程序及審理時一致供稱：當時是我先看到丙○
    ○偷東西，我有暗示陳清榮，陳清榮有在現場說東西不要自
    己包，要買要拿出來，但丙○○沒付錢就離開了，陳清榮看
    到後就把丙○○叫回來，之後由陳清榮處理，丙○○最後自
    願花錢買下項鍊，並由某位男客人陪同前往領錢交給陳清榮
    等語（見訴字第856 號卷一第122 頁、卷三第154 至156 頁
    ）、被告林秀綢於本院準備程序及審理時一致供稱：我與陳
    清榮、丁○○確有在上開時地擺攤販賣首飾，當天是丁○○
    到丙○○偷東西，之後丙○○離開攤位不把偷的東西拿出來
    結帳，陳清榮就叫丙○○把偷的東西拿出來，丙○○當場有
    否認，陳清榮與丙○○就在現場僵持，之後丙○○有承認竊
    盜，且從袋子拿出項鍊表明要購買，之後陳清榮如何處理我
    就不清楚等語（見訴字第856 號卷一第205 頁、第146 至14
    7 頁）、證人即被害人丙○○於偵查中及本院審理時一致證
    稱：當天我去攤位看首飾，手上拿1 個開口很大的提袋，我
    在攤位上買1 條項鍊離開途中，陳清榮叫住我，說我偷他的
    東西，要我把提袋倒出來看，我說我是買東西不是偷東西，
    後來提袋倒出來有他的飾品，陳清榮有拿出法律刑文出來叫
    我賠2 萬元，說不賠就要叫警察，我原本不賠，旁邊的2 位
    女性起鬨說賠錢趕快離開比較不會沒面子，後來我同意賠錢
    ，但身上沒帶那麼多錢，後來就有1 名男子帶我去領錢，我
    把領到的錢交給陳清榮，陳清榮就讓我離開了等語明確（見
    偵字第4752號卷第182 至183 頁、訴字第856 號卷三第71至
    72、74至76、86頁），且經本院調取臺灣基隆地方法院93年
    度偵字第4524號證人即被害人丙○○告訴被告陳清榮、丁○
    ○、林秀綢恐嚇取財等案件全卷詳閱無訛，堪信為真實。
(三)、證人即被害人丙○○固始終證稱其未竊取項鍊等語，惟細核
    證人即被害人丙○○前於臺灣基隆地方法院檢察署93年度偵
    字第4524號竊盜案件警詢、偵查中及本件偵查中、本院審理
    時所述如下之案發情節：
１、臺灣基隆地方法院檢察署93年度偵字第4524號竊盜案件警詢
    及偵查中證述內容：
(1)、其於93年12月2 日警詢時稱：我當時提塑膠手提袋在陳清榮
    攤位選購手飾，由於沒有喜歡的，所以沒有買任何首飾，當
    我要離開時，陳清榮就叫我站住，並捉我的手提袋，然後將
    我的手提袋倒出運動衣褲，並從運動褲口袋內拿出1 條項鍊
    ，指稱我竊取他販賣的項鍊，我當場向陳清榮表示我沒有偷
    拿，這時在攤位選購飾品的林秀綢當場向陳清榮指稱有看到
    我將飾品放入我的手提袋，我一直表示沒有偷拿，也不知項
    鍊為何在我手提袋內，但陳清榮堅持指我偷他的項鍊，並當
    場以行動電話聯絡他人，於通話中向對方說：「又捉到了。
    」一會兒就有1 名男子到飾品攤位將我的左手押在背部，說
    不讓我跑掉，此時陳清榮自攤位下方拿出1 份法院的判決書
    向我表示竊盜是公訴罪，要我賠他25萬元，我向他表示如果
    要我賠25萬元乾脆叫警察來處理，陳清榮便自動將賠償金降
    到2 萬5 千元，我因害怕且陳清榮不讓我離去，所以向他表
    示是否可少一點，陳清榮就表示最底限為2 萬元，否則一定
    報警處理，我因害怕所以答應，陳清榮就指示該名男子以步
    行之方式押我到「金農超市」旁的提款機，由我以金融卡提
    領現金2 萬元，再由該名男子押我回攤位，我再將提領的2
    萬元交給陳清榮，陳清榮拿了2 萬元後就拿1 條項鍊給我，
    並再向我收取1 千元，我拿了項鍊就離開等語（見偵字第45
    24號卷第14至16頁）。
(2)、其於93年12月21日第1 次偵訊時稱：陳清榮在菜市場賣飾品
    ，我跟他買了1 條項鍊5 百元，我要走時，陳清榮拉住我，
    在我的提袋內翻來翻去找不到東西，把袋子內的東西倒出來
    後，突然拿出1 條項鍊，說那條項鍊是從我的袋子內拿出來
    的，一直說是我偷的，之後林秀綢、丁○○就指證我說她們
    都看到我偷東西，叫我賠錢了事，陳清榮說該條飾品貼的價
    錢是5 千多元，要我賠25萬元，我說沒有25萬元，他說算我
    便宜一點，要我拿出2 萬5 千元這件事就算了，我又再叫他
    算便宜一點，他就說2 萬元，他就打電話說要打給市場管理
    員，後來有1 位男子過來叫我去領錢，他們把我買的項鍊及
    所找的5 百元拿走，把我的手壓在後面押著我去領錢，我就
    以臺新銀行的現金卡領了1 萬元，領完後，那名男子又押我
    回攤位，我連同皮包內原有的1 萬元共2 萬元交給那名男子
    。我回攤位時沒看到那名男子有把錢交給陳清榮，之後我叫
    陳清榮將1 千元還我，陳清榮不願意，只將我之前買的項鍊
    給我（見偵字第4524號卷第108 至109 頁）。
(3)、其於94年3 月1 日第2 次偵訊時稱：當時是陳清榮捉住我，
    林秀綢、丁○○在旁邊好像在購物的樣子，後來他們2 人跟
    我說偷東西被捉很丟臉，錢趕快付一付趕快走，我一直跟陳
    清榮討價還價。而另1 名男子是陳清榮打電話叫來的，陳清
    榮說要打電話給市場管理員，陳清榮打完電話沒多久，那名
    男子就出現押我去領錢，我提款完他馬上跟我拿錢，我就先
    交1 萬元給他，後來到攤位再將剩下的錢交給陳清榮，我買
    的那條項鍊我已在警察局交給警察（見偵字第4524號卷第14
    1 至142 頁）。
２、本件偵查中及審理時之證述內容：
(1)、其於96年11月26日偵訊時稱：當時我拿1 個手提袋，裡面裝
    運動衣，我在攤位挑選後有買1 條金飾，我要離開時，陳清
    榮捉住我說我偷東西，我說沒有，陳清榮就把我手提袋內的
    東西倒出來，結果有1 條金飾，我不知道為何會有這1 條。
    後來有很多人圍觀，陳清榮原本叫我要賠2 萬5 千元，不然
    要報警，當時有拿1 張判決書出來，說竊盜會判多久，可是
    我說沒有，老闆就說那賠2 萬元，也有人附和，後來陳清榮
    有打電話說人又捉到了，不久有1 名男子過來把我帶到提款
    機去領錢，陳清榮當時扣住我的東西，我領了1 萬元給押我
    去的男子，他押我回攤位就離開，之後我把1 萬元交給陳清
    榮等語（見偵字第4752號卷第182 至183 頁）。
(2)、其於99年4 月1 日本院審理時先稱：當天我逛到陳清榮的攤
    位，我手上提著一個開口約46至50公分的百貨公司紙提袋，
    裡面放了1 套運動服。當時我以5 百元買1 條紅色寶石項鍊
    ，陳清榮用透明夾鏈袋包著拿給我後，我拿在手裡離開攤位
    約236 公分時，陳清榮拍我的肩膀說，小姐你偷我的東西，
    我說我是買東西不是偷東西，並把手上的夾鏈袋拿給他看，
    陳清榮說那把提袋倒出來看，後來我把提袋倒出來就有1 條
    項鍊，當時陳清榮有拿出1 張影印的資料說偷竊會判什麼刑
    罰，叫我看，看完他說我要賠商品價額的500 倍，如果不賠
    ，要叫警察處理，丁○○、林秀綢在旁邊附和說賠錢了事，
    不然很沒面子，沒有人說有看到我有偷東西。陳清榮一開始
    說要賠5 萬元，之後降到2 萬元，我說沒有帶這麼多錢，陳
    清榮說可以去提款機提領，（經檢察官提示上開警詢筆錄後
    另稱）陳清榮一開始說賠25萬元是那條項鍊的500 倍，我原
    本不賠陳清榮最後要求的2 萬元，是丁○○、林秀綢一直起
    鬨說賠錢就好趕快離開，比較不會沒面子，那時我也慌了所
    以才接受，之後陳清榮打1 通電話只說又抓到1 個，就有1
    名男子過來，那男子一到場就把我的手押在我背後，陳清榮
    就跟那名男子說帶我去領錢，陳清榮叫我把手提袋留在攤位
    現場。去領錢時那名男子沒有跟我有肢體接觸，只是我走得
    比較遠、距離比較開時他會把我拉近來一點，之後我領1 萬
    元，另我皮包內有1 萬元，我在提款機旁交給那名男子1 萬
    元，之後給陳清榮1 萬元等語（見訴字第856 號卷三第71至
    78、80至81、85至86、88至89頁）。嗣就案發當時將手提袋
    內物品倒出之過程補充或改稱：提袋是陳清榮拿著幫我倒出
    來，他拿著我的袋子當面倒在地上，他沒有用手去搜裡面的
    東西，東西倒出來是1 件運動外套、運動長褲，還有1 條小
    鍊子，因為鍊子很小，從袋子倒出來可能是衣服跟褲子遮掩
    掉，把衣服拿開才看到那條鍊子，那條鍊子是在運動服長褲
    的口袋邊找到的等語（見訴字第856 號卷三第79至80頁）。
    復就被告陳清榮有無伸手進去提袋內改稱：陳清榮有伸手進
    去提袋內沒找到，之後倒出來才看到項鍊等語（見訴字第85
    6 號卷三第80頁）。另就現場有無人表示目賭竊盜之情，再
    改稱：陳清榮抓到我之後，我跟陳清榮說我沒拿時，那2 、
    3 位鼓噪的人才說他們有看到我拿，就賠錢了事就好。那時
    是因為他們出來作證說我有偷東西，所以我才又緊張又慌張
    ，我真的沒有偷怎麼會有人作證說我偷東西，而且不只1 人
    ，是2 、3 個人，所以我才不敢報警等語（見訴字第856 號
    卷三第92頁）。
３、核對證人即被害人丙○○上開證述內容，證人即被害人丙○
    ○對於其係攜帶塑膠袋或紙製手提袋、有無購買項鍊、其遭
    被告陳清榮指稱竊盜後，被告陳清榮有無先伸手到手提袋內
    翻找物品，其後由何人將手提袋內物品倒出、被告陳清榮指
    稱遭竊之項鍊係在運動褲口袋內或口袋邊找到、被告陳清榮
    曾要求賠償之金額為何、被告丁○○、林秀綢是否當場指證
    其竊盜或僅聲稱其應允諾賠償、另名男子有無強押其前往領
    款、其有無交付1 萬元予該名男子、被告陳清榮最後有無交
    付項鍊或其是否另給付被告陳清榮1 千元等重要事項，前後
    供述不一，且差異甚鉅，而證人即被害人丙○○為文化大學
    金融管理系畢業，現擔任明智機電有限公司總務會計，其於
    90年起雖罹患交感神經失養症，會有手部盜汗、流汗、體溫
    感應失調等症狀，惟該等症狀不會影響精狀況或意識狀況，
    於就醫服用精神科藥物後，即可調整情緒，服藥也不會有記
    憶力或精神狀況變差之副作用等情，業經證人即被害人丙○
    ○於本院審理時證述在卷（見訴字第856 號卷三第84至85頁
    ），足認證人即被害人丙○○之智識程度不低，而其所罹疾
    病及因之服用藥物等情均不致有讓其智識減退、記憶受損之
    可能，自可排除證人即被害人丙○○因病服藥致其記憶受損
    之可能，參酌證人即被害人丙○○於本院審理時證述案發當
    時曾與被告陳清榮洽談降低賠償金額，亦想到要報警處理，
    且知悉利用提款機攝影功能拍攝陪同領款男子之照片等事實
    ，此經證人即被害人丙○○於本院審理時證述明確（見訴字
    第856 號卷三第78、87、91頁），堪足認定證人即被害人丙
    ○○於案發當時尚可冷靜應付，對於案發細節理應記憶深刻
    ，斷無就單一事實為如上鉅大差異之可能，是證人即被害人
    丙○○所述上情即有瑕疵，難為被告丁○○、林秀綢不利之
    認定。
(四)、另公訴人所提扣案之臺灣桃園地方法院90年度易字第2131號
    判決書、臺灣基隆地方法院檢察署93年度偵字第4524號不起
    訴處分書各1 份、已填具之和解書11張及空白之和解書3張
    、項鍊185 條、耳環144 對、胸章1 個、手環2 只、手鍊3
    條等物，分別係涉及被害人陳武俊、告訴人黃雪梅等案件之
    直接佐證資料，亦無從逕自採為對被告林秀綢、丁○○不利
    之認定。而被告林秀綢上開測謊鑑定固呈現不實反應，然該
    份鑑定結果，僅足供為刑案偵查人員辦案之參考，不能據為
    被告有罪認定之惟一依據，已如上述，又細繹上開鑑定提問
    內容，亦非針對被害人丙○○個案提問，亦難為被告林秀綢
    強盜被害人丙○○所有財物之不利認定。
(五)、本件證人即被害人丙○○指訴遭栽贓索財之情，尚值懷疑，
    而公訴人提出之證據，經本院調查並全部審酌後，認公訴人
    所舉之證據，均不足以證明被告林秀綢、丁○○有強盜證人
    即被害人丙○○之情事，復無其他積極證據足資認定被告林
    秀綢、丁○○有公訴人所指此部分之犯行，即不能證明被告
    林秀綢、丁○○此部分犯罪，依法應為被告林秀綢、丁○○
    此部分無罪判決之諭知。
四、上開四部分：
(一)、被告陳清榮、陳韋廷、王有恆確於上開事實誣指證人即被害
    人壬○○竊盜，藉以索求財物等情，固經本院認定如上。惟
    案發當時被告林秀綢臨時離開攤位未在現場等情，業經被告
    陳清榮於本院準備程序、被告陳韋廷於本院審理時供述明確
    （見訴字第856 號卷一第146 、160 頁），而證人即被害人
    壬○○於警詢及偵查中未曾證述被告林秀綢於案發當時確在
    現場之事實（見偵字第3424號卷第90至95頁、偵字第4752號
    卷第280 至282 頁），其於本院審理時另證稱：當時陳清榮
    指控我偷他耳環時，叫我拿錢出來，我說我沒有拿為何要拿
    錢，之後陳清榮打我耳光，陳清榮的兒子也走過來打，有1
    個身高約160 公分之女子勸我錢付一付就可以走，現場約有
    2 、3 位女性員工，因為我與陳清榮吵完架客人都散掉了，
    只剩2 、3 個女的站在旁邊，但那時我沒有仔細看，不知道
    林秀綢有無在場等語（見訴字第856 號卷三第46至48頁），
    亦無法確定案發當時被告林秀綢亦在現場之情，而被告林秀
    綢之身高為150 公分，業如上述，依憑身高比較，更可排除
    證人即被害人壬○○證述在場勸告其付錢之女子亦無被告林
    秀綢。再遍閱本院調取之臺灣桃園地方法院96年度壢簡字第
    1647號證人即被害人壬○○竊盜等案件全卷，證人即被害人
    壬○○復未於該案中指稱被告林秀綢於案發當時在場之事實
    ，顯難為被告林秀綢於案發當時確在現場之認定。從而，被
    告林秀綢辯稱其於本件案發當時適至洗手間未在現場等語，
    即非無據。
(二)、至公訴人提出本件案發市○○○○道路地圖及桃園縣中壢市
    ○○路438 號照片各1 份（見訴字第856 號卷三第104 至10
    5 頁），僅足證明本件案發地點狀況及該地點與鄰近公廁之
    相關地理位置；公訴人提出受查訪人即在案發市場擺設攤位
    之攤商謝文逢之訪查紀錄表，僅足證明案發市場與鄰近公廁
    距離及受查訪人謝文逢個人向鄰近店家借用廁所之如廁習慣
    ；公訴人另提出扣案之臺灣桃園地方法院90年度易字第2131
    號判決書、臺灣基隆地方法院檢察署93年度偵字第4524號不
    起訴處分書各1 份、已填具之和解書11張及空白之和解書3
    張、項鍊185 條、耳環144 對、胸章1 個、手環2 只、手鍊
    3 條等物，分別係涉及被害人陳武俊、告訴人黃雪梅等案件
    之直接佐證資料，均無從逕自採為對被告林秀綢不利之認定
    。另被告林秀綢上開測謊鑑定固呈現不實反應，然該份鑑定
    結果，僅足供為刑案偵查人員辦案之參考，不能據為被告有
    罪認定之惟一依據，已如上述，又細繹上開鑑定提問內容，
    亦非針對證人即被害人壬○○個案提問，亦難為被告林秀綢
    強盜證人即被害人壬○○之不利認定。
(三)、本件被告林秀綢所辯其於案發當時不在現場等語，既有所憑
    ，而公訴人提出之證據，經本院調查並全部審酌後，認公訴
    人所舉之證據，均不足以證明被告林秀綢有強盜證人即被害
    人壬○○所有財物之情事，復無其他積極證據足資認定被告
    林秀綢有公訴人所指此等部分之犯行，即不能證明被告林秀
    綢此部分犯罪，依法應為被告林秀綢此部分無罪判決之諭知
    。
丙、公訴不受理部分：
壹、公訴意旨略以：
一、被告陳清榮與被告林秀綢共同基於意圖為自己不法所有之犯
    意聯絡，於89年9 月23日10時30分許，由被告陳清榮在臺北
    縣樹林市○○街15號前，擺設首飾攤位，吸引不特定人前往
    選購，被告林秀綢則在攤位佯裝顧客選看首飾，適被害人張
    淑英在攤位選看首飾、未注意旁人舉動，由被告林秀綢將項
    鍊1 條丟入被害人張淑英所攜帶之皮包內，嗣被害人張淑英
    選看首飾完畢未購買而欲離開之際，被告陳清榮與被告林秀
    綢明知被害人張淑英並未竊取攤位上之首飾，仍由被告陳清
    榮向被害人張淑英表示被害人張淑英竊取其所擺設攤位上之
    首飾，藏於被害人張淑英所攜帶之皮包內，待被害人張淑英
    打開皮包確認後，被告陳清榮再恫稱賠償1 千元就沒事，不
    會害被害人張淑英有前科等詞，並由被告林秀綢在旁對被害
    人張淑英喊稱賠錢就沒事云云，欲以此方式至使被害人張淑
    英不能抗拒，而交付金錢，嗣因被害人張淑英報警處理，被
    告陳清榮與被告林秀綢之強盜犯行因而未遂。
二、被告陳清榮與被告林秀綢、丁○○，共同基於意圖為自己不
    法所有之犯意聯絡，於90年7 月20日9 時許，由被告陳清榮
    在桃園縣大溪鎮○○○街2 巷4 號前擺設首飾攤位，吸引不
    特定人前往選購，被告林秀綢、丁○○則在攤位佯裝顧客選
    看首飾，適被害人甲○○○在攤位選購首飾並結帳後欲離開
    之際，被告陳清榮與被告林秀綢、丁○○明知被害人甲○○
    ○並未竊取攤位上之首飾，仍由被告陳清榮向被害人甲○○
    ○表示被害人甲○○○竊取其所擺設攤位上之綠色玉質項鍊
    、紫色水晶項鍊各1 條，並恫稱賠錢就沒事，不賠錢其會報
    警處理等詞，並由被告林秀綢、丁○○共同在旁對被害人甲
    ○○○喊稱賠錢就沒事云云，以此方式至使被害人甲○○○
    不能抗拒，而交付1 千元。嗣被害人甲○○○報警處理，被
    告陳清榮竟意圖使被害人甲○○○受刑事處分，於90年7 月
    20 日12 時許，在桃園縣政府警察局大溪分局三元派出所，
    向該管警員誣告被害人甲○○○涉犯竊盜其所有上開項鍊2
    條之罪嫌。
三、被告陳清榮與被告林秀綢共同基於意圖為自己不法所有之犯
    意聯絡，於92年6 月12日11時許，由被告陳清榮在臺北市○
    ○區○○街1 段281 巷17號前，擺設首飾攤位，吸引不特定
    人前往選購，被告林秀綢則在攤位佯裝顧客選看首飾，適被
    害人林秀語在攤位選看首飾、未注意旁人舉動，由被告林秀
    綢將項鍊3 條丟入被害人林秀語所穿褲子後面口袋內，嗣被
    害人林秀語選看首飾完畢未購買而欲離開之際，被告陳清榮
    與被告林秀綢明知被害人林秀語（起訴書誤為張淑英）並未
    竊取攤位上之首飾，仍由被告陳清榮向被害人林秀語表示被
    害人林秀語竊取其所擺設攤位上之首飾，藏於被害人林秀語
    所穿褲子後面口袋內，待被害人林秀語確認後，被告陳清榮
    再恫稱賠償1 萬元就沒事等詞，並由被告林秀綢在旁對被害
    人林秀語喊稱賠錢就沒事云云，惟被害人林秀語堅不屈服，
    被告陳清榮再徒手拉扯被害人林秀語之上衣衣領，阻止被害
    人林秀語離開，欲以此方式至使被害人林秀語不能抗拒，而
    交付金錢，嗣因警方獲報到場處理，被告陳清榮與被告林秀
    綢之強盜犯行因而未遂。
四、被告陳清榮與被告林秀綢、丁○○與另1 名真實姓名年籍不
    詳之男子，共同基於意圖為自己不法所有之犯意聯絡，於93
    年11月28日11時30分許，由被告陳清榮在臺北縣金山鄉○○
    路192 號前，擺設首飾攤位，吸引不特定人前往選購，被告
    林秀綢、丁○○則在攤位佯裝顧客選看首飾，適被害人丙○
    ○在攤位選看首飾、未注意旁人舉動，由被告林秀綢將項鍊
    1 條丟入被害人丙○○手提之塑膠購物袋內，嗣被害人丙○
    ○選看首飾完畢未購買而欲離開之際，被告陳清榮與被告林
    秀綢、丁○○與該名真實姓名年籍不詳之男子，明知被害人
    丙○○並未竊取攤位上之首飾，仍由被告陳清榮向被害人丙
    ○○表示被害人丙○○竊取其所擺設攤位上之首飾，且自被
    害人丙○○手提之塑膠購物袋取出上開項鍊1 條後，出示法
    院關於竊盜案件之判決，再恫稱賠錢就沒事，不賠錢其會報
    警處理等詞，並由被告林秀綢、丁○○在旁對被害人丙○○
    喊稱賠錢就沒事云云，以此方式至使被害人丙○○不能抗拒
    ，而允付1 萬1 千元，被告陳清榮即指示另1 名真實姓名年
    籍不詳之男子，強押被害人丙○○至臺北縣金山鄉○○路上
    之某金融機構自動櫃員機，領取現金交付。
五、被告陳清榮與被告林秀綢、丁○○共同基於意圖為自己不法
    所有之犯意聯絡，於93年12月2 日9 時40分許，由被告陳清
    榮在臺北縣金山鄉○○路192 號前，擺設首飾攤位，吸引不
    特定人前往選購，被告林秀綢則在攤位佯裝顧客選看首飾，
    適被害人辛○○在攤位選看首飾、未注意旁人舉動，由被告
    林秀綢將項鍊1 條丟入被害人辛○○所穿外套之右邊口袋內
    ，嗣被害人辛○○選看首飾完畢未購買而欲離開之際，被告
    陳清榮與被告林秀綢、丁○○明知被害人辛○○並未竊取攤
    位上之首飾，仍由被告陳清榮向被害人辛○○表示被害人辛
    ○○竊取其所擺設攤位上之首飾，且自被害人辛○○所穿外
    套之右邊口袋取出上開項鍊1 條後，出示法院關於竊盜案件
    之判決，再恫稱賠錢就沒事，不賠錢其會報警處理等詞，進
    而抓住被害人辛○○之頭髮，並由被告林秀綢、丁○○在旁
    對被害人辛○○喊稱賠錢就沒事云云，欲以此方式至使被害
    人辛○○不能抗拒，而交付金錢，嗣因旁觀者報警處理，被
    告陳清榮與被告林秀綢之強盜犯行因而未遂。嗣被告陳清榮
    竟意圖使被害人丙○○、辛○○受刑事處分，而於93年12月
    2 日15時許，在臺北縣政府警察局金山分局金山派出所，向
    該管警員誣告被害人丙○○、辛○○涉犯竊盜其所有上開項
    鍊之罪嫌。
六、被告陳清榮與另1 名真實姓名年籍不詳之人，共同基於意圖
    為自己不法所有之犯意聯絡，於94年某日8 時許，由被告陳
    清榮在臺北市龍泉市場擺設首飾攤位，吸引不特定人前往選
    購，該名真實姓名年籍不詳之人則在攤位佯裝顧客選看首飾
    ，適被害人高梅花在攤位選看首飾、未注意旁人舉動，由另
    1 名真實姓名年籍不詳之人將手鍊1 條丟入被害人高梅花手
    提之購物袋內，嗣被害人高梅花選看首飾完畢未購買而欲離
    開之際，被告陳清榮與另1 名真實姓名年籍不詳之人，明知
    被害人高梅花並未竊取攤位上之首飾，仍由被告陳清榮向被
    害人高梅花表示被害人高梅花竊取其所擺設攤位上之首飾，
    且自被害人高梅花手提之購物袋取出上開手鍊1 條後，恫稱
    賠錢就沒事，不賠錢其會送被害人高梅花去派出所，如身上
    沒錢先押身分證，等拿錢來付之後再取回等詞，以此方式至
    使被害人高梅花不能抗拒，被害人高梅花遂交出國民身分證
    予陳清榮並允付5 千元，被害人高梅花嗣即至某處向友人借
    得現金後，返回現場交付予被告陳清榮而取回國民身分證。
七、被告陳清榮與另1 名真實姓名年籍不詳之人，共同基於意圖
    為自己不法所有之犯意聯絡，於96年某日10時許，由被告陳
    清榮在臺中縣豐原市○○路第一市場擺設首飾攤位，吸引不
    特定人前往選購，該名真實姓名年籍不詳之人則在攤位佯裝
    顧客選看首飾，適被害人徐淑真在攤位選看首飾、未注意旁
    人舉動，由該名真實姓名年籍不詳之人將項鍊1 條丟入被害
    人徐淑真手提之購物袋內，嗣被害人徐淑真選看首飾完畢未
    購買而欲離開之際，被告陳清榮與該名真實姓名年籍不詳之
    人，明知被害人徐淑真並未竊取攤位上之首飾，仍由被告陳
    清榮向被害人徐淑真表示被害人徐淑真竊取其所擺設攤位上
    之首飾，藏於被害人徐淑真手提之購物袋內，待被害人徐淑
    真確認後，被告陳清榮再恫稱賠錢就沒事，不賠錢會送被害
    人徐淑真去警察局等詞，以此方式至使被害人徐淑真不能抗
    拒，而交付2 萬5 百元。
八、被告陳清榮與被告林秀綢、陳韋廷、王有恆共同基於意圖為
    自己不法所有之犯意聯絡，於96年5 月2 日10時50分許，由
    被告陳清榮在桃園縣中壢市○○路438 號前，擺設首飾攤位
    ，吸引不特定人前往選購，被告林秀綢則在攤位佯裝顧客選
    看首飾，適被害人壬○○在攤位選看首飾完畢未購買而欲離
    開之際，被告陳清榮與被告林秀綢、陳韋廷、王有恆明知被
    害人壬○○並未竊取攤位上之首飾，仍由被告陳清榮與被告
    陳韋廷向被害人壬○○表示被害人壬○○竊取其等所擺設攤
    位上之首飾，並由被告林秀綢在旁對被害人壬○○喊稱係被
    害人壬○○裡虧、賠錢就沒事云云，惟被害人壬○○堅不屈
    服，被告陳清榮與被告陳韋廷再共同徒手毆打被害人壬○○
    ，致被害人壬○○受有臉及頸部之挫傷，欲以此方式至使其
    不能抗拒，而交付金錢，嗣因旁觀者報警處理，被告陳清榮
    與被告林秀綢、王有恆、陳韋廷之強盜犯行因而未遂。嗣被
    告陳清榮竟基於偽證之犯意，於96年6 月4 日15時48分許，
    臺灣桃園地方法院檢察署檢察官以96年度偵字第11632 號偵
    查被害人壬○○涉犯上開竊盜案件，而以證人身分傳訊被告
    陳清榮時，被告陳清榮於供前具結後，虛偽陳述被害人壬○
    ○有上開竊盜被告陳清榮擺設攤位上之項鍊之事實此於案情
    有重要關係之事項。
九、被告陳清榮與另2 名真實姓名年籍不詳之女子，共同基於意
    圖為自己不法所有之犯意聯絡，於96年8 月1 日10時許，由
    被告陳清榮在臺北縣蘆洲市○○路上之蘆洲市場擺設首飾攤
    位，吸引不特定人前往選購，嗣被害人洪陳美惠在該攤位選
    看首飾完畢未購買而欲離開之際，被告陳清榮與該名真實姓
    名年籍不詳之女子，明知被害人洪陳美惠並未竊取攤位上之
    首飾，仍由被告陳清榮向被害人洪陳美惠表示被害人洪陳美
    惠竊取其所擺設攤位上之耳環，且恫稱賠錢就沒事，不賠錢
    其不讓被害人洪陳美惠離開等詞，並由該名真實姓名年籍不
    詳之女子在旁對被害人洪陳美惠喊稱賠錢就沒事云云，以此
    方式至使被害人洪陳美惠使不能抗拒，而允付5 千元，被告
    陳清榮即指示另名真實姓名年籍不詳之女子，陪同被害人洪
    陳美惠至附近向友人借貸現金交付。
十、被告陳清榮與被告林秀綢、林月鳳及另2 名真實姓名年籍不
    詳之男子，共同基於意圖為自己不法所有之犯意聯絡，於96
    年8 月4 日9 時40分許，由被告陳清榮在新竹縣竹東鎮○○
    路322 號前，擺設首飾攤位，吸引不特定人前往選購，被告
    林秀綢、林月鳳則在攤位佯裝顧客選看首飾，嗣被害人陳武
    俊在該攤位選看首飾完畢未購買而欲離開之際，被告陳清榮
    與被告林秀綢、林月鳳與該2 名真實姓名年籍不詳之男子，
    明知被害人陳武俊並未竊取攤位上之首飾，仍由被告陳清榮
    向被害人陳武俊表示被害人陳武俊竊取其所擺設攤位上之首
    飾，再恫稱賠錢就沒事，不賠錢其要報警處理等詞，並由被
    告林秀綢在旁大喊抓賊，被告林秀綢、林月鳳嗣在旁對被害
    人陳武俊喊稱賠錢就沒事云云，該2 名真實姓名年籍不詳之
    男子則靠近使害人陳武俊身邊，以此方式至使被害人陳武俊
    不能抗拒，而交付1 千元。
十一、被告陳清榮與被告林秀綢、林月鳳及另2 名真實姓名年籍
      不詳之男子，共同基於意圖為自己不法所有之犯意聯絡，
      於96年8 月4 日10時許，由被告陳清榮在新竹縣竹東鎮○
      ○路322 號前，擺設首飾攤位，吸引不特定人前往選購，
      被告林秀綢、林月鳳則在攤位佯裝顧客選看首飾，適被害
      人黃雪梅在攤位選看首飾、未注意旁人舉動，由被告林月
      鳳將珍珠項鍊1 條連同包裝盒1 盒，丟入被害人黃雪梅手
      提之雨傘內，嗣被害人黃雪梅選看首飾完畢未購買而欲離
      開之際，被告陳清榮與被告林秀綢、林月鳳及該2 名真實
      姓名年籍不詳之男子，明知被害人黃雪梅並未竊取攤位上
      之首飾，仍由被告陳清榮向被害人黃雪梅表示被害人黃雪
      梅竊取其所擺設攤位上之首飾，恫稱賠5 萬2 千元就沒事
      等詞，且欲強取被害人黃雪梅手提之雨傘以從中取出上開
      珍珠項鍊1 條連同包裝盒1 盒，並由被告林秀綢、林月鳳
      在旁對被害人黃雪梅喊稱賠錢就沒事云云，欲以此方式至
      使被害人黃雪梅不能抗拒，而交付金錢，惟被害人黃雪梅
      堅不屈服，被告陳清榮再徒手並以被害人黃雪梅手持之雨
      傘推擠、毆打被害人黃雪梅，使之倒地受有腹部瘀血之傷
      害，欲以此方式至使被害人黃雪梅不能抗拒，而允付金錢
      ，嗣因旁觀者報警處理，被告陳清榮與被告林秀綢、林月
      鳳等人之強盜犯行因而未遂。嗣被告陳清榮另意圖使被害
      人黃雪梅受刑事處分，而於96年8 月4 日20時35分許，在
      新竹縣警察局竹東分局，向該管警員誣告被害人黃雪梅涉
      犯竊盜其所有珍珠項鍊1 條之罪嫌。又被告陳清榮意圖使
      被害人壬○○、陳武俊受刑事處分，而於96年12月11日15
      時14分許，在臺灣新竹地方法院檢察署向檢察官誣告被害
      人壬○○、陳武俊涉犯竊盜其所有首飾之罪嫌。
十二、因認被告陳清榮上開犯行，分別涉犯刑法第328 條第1 項
      強盜既遂罪，同法第328 條第1 項、第4 項強盜未遂罪嫌
      ，同法第330 條、第328 條第1 項、第321 條第1 項第4
      款結夥三人以上強盜既遂罪嫌，同法第330 條、第328 條
      第1 項、第4 項、第321 條第1 項第4 款結夥三人以上強
      盜未遂罪嫌，同法第168 條偽證罪嫌，同法第169 條第1
      項誣告罪嫌，同法第277 條第1 項傷害罪嫌等語。
貳、按被告死亡者，應諭知不受理之判決，並得不經言詞辯論為
    之，刑事訴訟法第303 條第5 款、第307 條定有明文。
、查被告陳清榮已於99年2 月5 日死亡，有臺灣板橋地方法院
    檢察署相驗屍體證明書及亞東紀念醫院99年2 月5 日診字第
    0990001572號診斷證明書各1 份附卷可稽（見訴字第856 號
    卷一第250 頁、卷二第4 頁），依據上開說明，此部分爰不
    經言詞辯論，逕為不受理之判決。
據上論斷，應依刑事訴訟法第299 條第1 項前段、第301 條第1
項、第303 條第5 款、第307 條，刑法第2 條第1 項前段、修正
前後刑法第28條、刑法第168 條、第304 條第1 項、第346 條第
1 項、第3 項、第25條第2 項、第55條、修正前後刑法第51條第
5 款、刑法第38條第1 項第2 款，刑法施行法第1 條之1 第1 項
、第2 項前段，中華民國九十六年罪犯減刑條例第2 條第1 項第
3 款、第7 條，判決如主文。
本案經檢察官洪裕翔到庭執行職務。
中    華    民    國    99    年    6    月    25    日
                  刑事第三庭    審判長法  官 楊惠芬
                                      法  官 林哲瑜
                                      法  官 林昌義
以上正本證明與原本無異。
如不服本判決應於收受本判決後10日內向本院提出上訴書狀，上
訴書狀應敘述具體理由。上訴書狀未敘述上訴理由者，應於上訴
期間屆滿後20日內補提理由書狀於本院 (均須按他造當事人之人
數附繕本 )「切勿逕送上級法院」。
中    華    民    國    99    年    6     月    25    日
                                      書記官 黃伊婕
附錄本案論罪科刑法條：
中華民國刑法第168條
於執行審判職務之公署審判時或於檢察官偵查時，證人、鑑定人
、通譯於案情有重要關係之事項，供前或供後具結，而為虛偽陳
述者，處7 年以下有期徒刑。
中華民國刑法第304條
以強暴、脅迫使人行無義務之事或妨害人行使權利者，處3 年以
下有期徒刑、拘役或3 百元以下罰金。
前項之未遂犯罰之。
中華民國刑法第346條
意圖為自己或第三人不法之所有，以恐嚇使人將本人或第三人之
物交付者，處6 月以上5 年以下有期徒刑，得併科1 千元以下罰
金。
以前項方法得財產上不法之利益，或使第三人得之者，亦同。
前二項之未遂犯罰之。

司法院資訊處製作；財團法人民間司法改革基金會備份。
